【裁判字號】    89,上訴,2517
【裁判日期】    900927
【裁判案由】    貪污治罪條例等
【裁判全文】
臺灣高等法院刑事判決                          八十九年度上訴字第二五一七號
    上  訴  人
    即  被  告  Ｈ○○
    選任辯護人  文  聞律師
                邱玉萍律師
                李汶哲律師
右上訴人因貪污等案件，不服臺灣桃園地方法院八十七年度少連訴字第五三號，中華
民國八十八年十一月三日第一審判決（起訴案號：臺灣桃園地方法院檢察署八十七年
度偵字第一二○二八、一二○二九、一二○三○、一二○三一、一二七九八、一三七
七三、一二四六一、一六○九二、一六八九九、一七六五二、一七六五三號），提起
上訴，本院判決如左：
    主  文
原判決關於Ｈ○○部分撤銷。
Ｈ○○共同連續依據法令從事公務之人員，對於違背職務之行為，收受賄賂，處無期
徒刑，褫奪公權終身。如附表五所示所得財物新臺幣伍仟肆佰壹拾萬元，應予連帶追
繳沒收，如全部或一部無法追繳時，應以其財產抵償之。
    事  實
壹、關於國立中央警察大學（係由國立中央警官學校改制，下稱警大）之招生考試方
    式：
    警大為培育我國警察及警官人才，並提供警察與警官之晉陞管道，曾舉辦專修班
    、二年制技術系班（下稱二技班）及大學部等招生考試，其中專修班之招生對象
    為現職警察、消防人員，且係由臺灣警察專科學校警員班畢業者為限，錄取後修
    業二年，經畢業後，派任警佐一階職務或同職序職務（專修班於八十六年度考試
    後即停止招生）；二技班之招生對象係現職警察、消防人員，且曾於警大專修班
    畢業或台灣警察專科學校專科警員班畢業者為限，錄取後修業二年，經畢業後，
    派任巡官、分隊長等同職序職務；大學部之招生對象為具有高中畢業或同等學歷
    之年齡在二十五歲以下之社會一般人，錄取後修業四年，經畢業後，以警察資格
    任用（犯罪防治學系除外）。因參加警大專修班及二技班考試係警員晉陞為警官
    之主要途徑，故進入警大就讀即成為現職警員最大之理想，因而應試者甚眾，競
    爭極為激烈。而警大於舉辦前開各種招生考試時，分為初試及複試，即初試乃以
    筆試結果決定錄取名單，經初試錄取者應參知複試（含面試及體格檢查），複試
    通過後即正式放榜公布錄取名單。又該等考試之初試閱卷工作，專修班及二技班
    考試除電腦閱卷及人工閱卷外，尚包括工作資績（八十六年度專修班與二技班部
    分，工作資績均佔百分之三十，筆試成績僅佔百分之七十；八十七年度二技班部
    分，工作資績佔百分之四十，筆試成績佔百分之六十），大學部入學考試則分為
    電腦閱卷及人工閱卷兩部份。又人工閱卷分數及資績分數係由人工輸入，電腦閱
    卷部份則由讀卡機讀入電腦答案卡，次由閱卷系統程式閱卷核分，再與人工輸入
    之分數合計，依照考生總分排序，最後依據招生名額而產生榜單。
貳、關於Ｈ○○假藉上述考試舞弊之方法：
    一Ｈ○○係中央警官學校第五十期畢業，嗣後回警大任教職，自民國八十三年六
      月十五起兼代該校電子機計算中心（下稱電算中心）代理主任至八十七年七月
      三十一日止（以該校發佈之校函為準），負責綜理該校資訊行政、教學及研究
      事項等業務，為依據法令從事公務之人員。而該電算中心於該校辦理招生考試
      時，負責招生委員會電子計算機作業組業務，其職掌事項為擬定電子計算機作
      業人員訓練計畫、簽印及測試有關電腦閱卷卡片、輸入及輸出考生資料、負責
      電腦閱卷及核計考試成績、打印成績單及協助錄取分發工作、處理考生申請成
      績複查等事項。乃Ｈ○○竟利用其負責前開電腦閱卷工作之便，於該校八十六
      年度專修班、二技班及八十七年度二技班、大學部等招生考試中，對於違背職
      務之行為，直接或經由仲介者向考生收受金額不等之賄賂（詳如後敘），而違
      背其之職務；或基於情誼等因素，對於部分考生（詳如後敘）未收取賄賂，而
      對於主管之事務，直接圖利考生不法之利益，經由以下之舞弊方法竄改考生成
      績分數，使得前開之考生們藉由其幫助得以錄取，均足以生損害警大招生考試
      之公平性、正確性及其他依正常程序參加考試之考生。
    二Ｈ○○舞弊方法如下：
      (一)關於八十六年度專修班、二技班之舞弊方法：
        1.Ｈ○○於收得考生賄款（直接或經由仲介者轉交）後，即將相關之考生姓
          名或准考證號碼鍵入其之電腦檔案內，而其在閱卷（ＰＲＩＭＥ）電腦系
          統內設定ＲＥＭＮ程式，於主程式啟動核算成績時，會跟隨啟動，而依據
          其先前所輸入之考生准考證號碼或姓名竄改該等考生各科成績分數或資績
          分數，使各該考生得以達到錄取標準，因而變造其他同仁依職務所鍵入原
          本屬正確之前開考生成績，且其明知經其更改之各該考生成績及該等考生
          錄取事項均係不實之事項，仍將該等資料登載於其職務上所掌之考生成績
          單及初試錄取榜單，並交由警大教務處之人員寄發予考生及公告放榜。
        2.Ｈ○○又依據前開程式內所載該等考生之姓名或准考證號碼，依據考試科
          目代號而鍵入電腦，而依標準答案卡及前開ＲＥＭＮ程式所更改後之考生
          成績，在終端機銀幕上直接竄改先前已由讀卡機讀入所有考生電腦答案卡
          中之前揭考生答案（因ＲＥＭＮ程式已核算前揭考生之科目與分數，故依
          該程式更改前述考生答案卡內之答案科目數可能不盡相同），使該答案卡
          之分數與其經由該程式竄改後之成績相同，而變造其他同仁依職務藉由讀
          卡機讀入前揭考生原所塗劃之答案。
        3.因放榜後電腦答案卡仍置於電算中心終端機室之時間甚久，故Ｈ○○再列
          印所竄改前揭考生之各科答案內容報表（其上印有考生准考證號碼、考試
          科目代號及各科竄改後之答案），而俟機進入終端機室內依據前所列印之
          報表、准考證號碼及考試科目代號等資料，抽出該等考生之電腦答案卡，
          再依據前所列印之報表及竄改後之答案，對照題號依序塗改各該考生原始
          答案卡之答案，且於變造該等私文書後，於教務處人員前來收取答案卡時
          ，將前開經其變造及未經變造之答案卡一併交付予該等人員。
      (二)關於八十七年度二技班、大學部舞弊之方法：
        1.Ｈ○○於警大八十七年度二技班及大學部考試前，基於前開收受賄賂及偽
          造、變造文書之概括犯意，原擬依前述之方法竄改考生成績，乃透過仲介
          者大肆招攬考生。
        2.嗣警大於八十七年前開考試前，為防止考試有舞弊情形，雖於八十七年七
          月十二日由校長口頭告知Ｈ○○免兼電算中心主任（行政作業程序至八十
          七年七月三十一日始完成）。惟因電算中心之電腦系統屬Ｈ○○最熟捻，
          故Ｈ○○仍須負責該次考試電腦閱卷及核計考試成績、打印成績單等工作
          。且因本次考試之電腦答案卡受到嚴密之管制，以及Ｈ○○使用電腦之時
          間與機會不似去年便利，因此無法如同八十六年度般得以再於終端機前為
          有關考生更改答案，故僅以其於八十六年度即設定之ＲＥＭＮ程式，於主
          程式啟動核算成績時，依據其先前所輸入之考生准考證號碼或姓名竄改各
          該考生各科成績分數或資績分數，使該等考生得以達到錄取標準，因而變
          造其他同仁依職務所鍵入原本屬正確之前開考生成績，且其明知經其更改
          之各該考生成績及該等考生錄取事項均係不實之事項，仍將該等資料登載
          於其職務上所掌之考生成績單及初試錄取榜單，並交由警大教務處之人員
          寄發予考生及公告放榜。且其又設定該程式於執行前揭動作完畢後即自動
          刪除，致使本件案發後，內政部警政署刑事警察局資訊室人員無法由相關
          之電腦中查得該程式。
參、關於八十六年度專修班及二技班之舞弊內容：
    緣Ｎ○○（原名陳國興，經本院另行判處罪刑）係前中央警官學校第四十一期畢
    業，於八十六年間原為該校教授（嗣因本案被羈押而遭停聘），為依據法令從事
    公務之人員。Ｎ○○與Ｈ○○不但係同事，且更係Ｈ○○之同校學長。八十六年
    六月間某日，Ｎ○○因得知Ｈ○○有非屬正途之特殊管道可讓考生進入警大就讀
    ，乃至Ｈ○○之辦公室詢問可否利用此管道讓一些人進入警大就讀，其所得之賄
    賂將分一部分與Ｈ○○，經Ｈ○○應允後，陳祥威與Ｈ○○二人遂共同基於對於
    違背職務之行為收受賄賂之概括犯意聯絡，於警大八十六年度二技班考前（指初
    試日期八十六年九月二十八日前），由Ｎ○○連續向Ｔ○○、Ｑ○○、ｂ○○、
    癸○○、Ｃ○○、黃○○、子○○、ａ○○等八名考生（均由本院另行判處罪刑
    ）各收受賄款新台幣（下同）一百萬元（共計八百萬元），並於數日後之八十六
    年九月間某日，在警大旁之大崗國中對面倉庫之停車場內，交付內裝一百萬元及
    前開八名考生個人資料之一只塑膠袋予Ｈ○○，所餘之七百萬元則均由Ｎ○○取
    得（參見附表二所示）。詳述如後：
    一關於Ｈ○○經由Ｎ○○收受Ｔ○○、Ｑ○○（二人係經由ｆ○○介紹）賄款部
      分：
      (一)Ｔ○○於八十六年間，係任內政部警政署保安警察第一總隊直屬中隊隊員，
        調派於台灣警察專科學校（下稱ｊ○）代理區隊長及擔任事務員職務（嗣因
        考取警大八十六年二技班，而於八十六年十一月二十四日調派內政部警政署
        保安警察第一總隊第五大隊隊員，惟於八十七年十二月十四日被免職）；Ｑ
        ○○於八十六年間，係任職於雲林縣警察局北港分局警備隊擔任警員（已於
        八十七年十二月十四日被免職），為依據法令從事公務之人員。
      (二)ｆ○○於八十六年間為本件行為時係任ｊ○總隊部訓導（於八十七年十二月
        十四日被免職，已由本院另行判處罪刑），為依據法令從事公務之人員。
      (三)隨長敏於八十六年間任職於雲林縣警察局北港分局警備隊擔任警員（已於八
        十七年十二月十四日被免職），為依據法令從事公務之人員。
      (四)緣Ｔ○○與ｆ○○原為ｊ○同事，因Ｔ○○於八十六年九月初報考警大八十
        六年度二技班時，耳聞有特殊管道可使考生考上警大就讀，乃與ｆ○○談及
        此事，而ｆ○○因與Ｎ○○係苗栗縣後龍鎮同鄉，且先前在中央警官學校就
        讀時曾由Ｎ○○授課。Ｔ○○遂基於對於依據法令從事公務之人員，關於違
        背職務之行為行求賄賂之犯意，請ｆ○○代向Ｎ○○聯絡；而ｆ○○亦基於
        幫助Ｔ○○對於依據法令從事公務之人員，關於違背職務之行為行求賄賂之
        犯意，應允由其向Ｎ○○聯絡。嗣經ｆ○○向Ｎ○○詢得其確有非屬正當方
        式之特殊管道可使考生順利考上警大，惟每名考生須付一百萬元才能幫忙，
        ｆ○○即以此告訴Ｔ○○，Ｔ○○即基於對於依據法令從事公務之人員，關
        於違背職務之行為期約及交付賄賂之犯意聯絡，請ｆ○○再與Ｎ○○聯絡交
        款之時間及地點，而ｆ○○亦基於幫助Ｔ○○對於依據法令從事公務之人員
        ，關於違背職務之行為期約並交付賄賂之犯意，由ｆ○○與Ｎ○○約定交付
        賄款之時間、地點。Ｔ○○因見已與Ｎ○○搭上線，乃將此情告知當時任警
        員，且同時亦有報考警大八十六年度二技班之兄嫂Ｑ○○，Ｑ○○經考慮後
        ，亦決定要循此管道入學，乃與Ｔ○○基於對於依據法令從事公務之人員，
        關於違背職務之行為行求、期約賄賂之犯意聯絡，由Ｔ○○再請ｆ○○幫忙
        向Ｎ○○詢問可否增加一人，而ｆ○○亦基於幫助Ｑ○○對於依據法令從事
        公務之人員，關於違背職務之行為行求及期約賄賂之犯意，代向Ｎ○○徵詢
        ，經Ｎ○○同意後，Ｔ○○遂與Ｑ○○共同基於對於依據法令從事公務之人
        員，關於違背職務之行為交付賄賂之犯意聯絡，由Ｑ○○分次將不知情之Ｔ
        ○○母親黃王滿子交付之一百二十萬元以及其自己由郵局定存解約所得之八
        十萬元，先匯入Ｔ○○位於金融機構之帳戶內。再由Ｔ○○於八十六年九月
        二十三日上午六時許，駕車自ｊ○搭載ｆ○○，共同攜帶現金二百萬元及渠
        與Ｑ○○之個人基本資料，前往與Ｎ○○約定之台北市○○○路交流道附近
        啟聰學校門口，於抵達時，Ｎ○○早已在該處坐於自用小客車內等候。旋經
        ｆ○○介紹Ｔ○○與Ｎ○○認識後，Ｔ○○乃坐入Ｎ○○自用小客車之右前
        座，將其預先備妥之現金二百萬元與其自己及Ｑ○○之基本資料交付予Ｎ○
        ○後離去。而Ｎ○○則於數日後之八十六年九月間某日，在警大旁之大崗國
        中對面倉庫之停車場內，交付內裝一百萬元及包含Ｔ○○、Ｑ○○及後述ｂ
        ○○、癸○○、Ｃ○○、黃○○、子○○、ａ○○（以上六人由本院另行判
        處罪刑）等個人資料之一只塑膠袋交付予Ｈ○○。嗣經八十六年九月二十八
        日考試後，Ｔ○○與Ｑ○○二人果然順利通過考試，並進入警大就讀。
    二關於Ｈ○○經由Ｎ○○收受ｂ○○、癸○○、Ｃ○○、黃○○、子○○、ａ○
      ○等人賄款部分：
      (一)ｂ○○於本件行為時係基隆市警察局第二分局警備隊警員（於八十七年十二
        月十四日被免職）；癸○○於本件行為時係苗栗縣警察局苗栗分局北苗派出
        所警員（於八十七年十二月十四日被免職）；Ｃ○○於本件行為時係基隆市
        警察局第三分局警備隊警員（於八十七年十二月十四日被免職）；黃○○於
        本件行為時係基隆市警察局第一分局忠二路派出所警員（於八十七年十二月
        十四日被免職）；子○○於本件行為時係台丁○○察局金山分局警備隊警員
        （於八十七年十二月十四日被免職）；ａ○○原係內政部警政署保安警察第
        一總隊第五大隊隊員，於八十六年七月一日調任內政部警政署航空警察局保
        安警察隊警員（於八十七年十二月十四日被免職），其等六人均為依據法令
        從事公務之人員。
      (二)ｂ○○、癸○○、Ｃ○○、黃○○、子○○、ａ○○等六人均有報考八十六
        年度警大二技班考試，於八十六年九月二十八日警大二技班考試前，得知透
        過Ｎ○○有非屬正途之特殊管道可讓考生進入警大就讀，乃分別於同年九月
        二十八日考試前之同年九月間某日，在某不詳地點，各基於對於依據法令從
        事公務之人員，關於違背職務之行為期約與交付賄賂之犯意，分別交付一百
        萬元予Ｎ○○，而Ｎ○○則於數日後之某不詳日期，在警大旁之大崗國中對
        面倉庫之停車場內，將內裝一百萬元及前開六名考生並Ｔ○○、Ｑ○○個人
        資料之一只塑膠袋交予Ｈ○○，所餘之七百萬元則均由Ｎ○○取得。嗣經八
        十六年九月二十八日考試後，ｂ○○、癸○○、Ｃ○○、黃○○、子○○、
        蔡俊格等六人果然順利通過考試，並均進入警大就讀。
    三關於Ｈ○○收受Ｌ○○、但家齊、辰○○賄款部分：
      (一)Ｌ○○於八十六年間係台北市政府警察局交通警察大隊中山分隊隊員（於八
        十七年八月十三日被免職）；但家齊於八十六年間係任台北市政府警察局文
        山第二分局興隆派出所警員（於八十七年十月二十八日辭職獲准）；辰○○
        於八十六年間係任台北市政府警察局內湖分局西湖派出所警員（於八十七年
        十二月十五日被免職），均為依據法令從事於公務之人員。
      (二)Ｌ○○於八十六年間有報考當年度警大二技班考試，因其之前曾任識台丁○
        ○察局汐止分局烘內派出所警員，經由其管區內居民Ｇ○○之介紹認識當時
        任教於警大之Ｈ○○，並漸熟悉，因而得知Ｈ○○有不正管道可令考生進入
        警大就讀，遂於八十六年八月初，將此情告知亦有報考同一科系之ｊ○第八
        期之同學但家齊，二人遂共同基於對於依據法令從事公務之人員，關於違背
        職務之行為行求賄賂之犯意聯絡，由Ｌ○○約Ｈ○○在位於台北縣林口鄉○
        ○○路○段八十九號之香榭儷舍大飯店（下稱香榭飯店）內用餐，並於席間
        詢問Ｈ○○有關該管道所需之價碼，經Ｈ○○以手指在餐桌上劃「」之字
        樣，示意每人需賄款五十萬元後，Ｌ○○與但家齊二人遂又共同基於對於依
        據法令從事公務之人員，關於違背職務之行為期約與交付賄賂之犯意聯絡，
        復由Ｌ○○與Ｈ○○約妥交款之時間、地點。而但家齊於得知此管道後，亦
        將欲行賄之金額、時間、地點告知其ｊ○第八期同學辰○○，要辰○○考慮
        是否要行賄及共同前往交款。於數日後，Ｌ○○搭載但家齊依約前往香榭飯
        店欲交付賄款予Ｈ○○，途中但家齊告知Ｌ○○已將行賄之事告知辰○○，
        並以電話詢問辰○○是否一同前往，經辰○○答稱將一同前往行賄後，但家
        齊、辰○○、Ｌ○○三人遂共同基於對於依據法令從事公務之人員，關於違
        背職務之行為交付賄賂之犯意聯絡，再由Ｌ○○以電話向Ｈ○○告稱「將多
        一個同學要來」等語。嗣Ｌ○○與但家齊二人先到達香榭飯店門口，而Ｈ○
        ○稍後始駕車前來，Ｌ○○與但家齊二人遂至Ｈ○○車上，經Ｈ○○將該車
        輛往前開約二十公尺後，Ｌ○○與但家齊即分別交付內裝現金五十萬元及其
        等個人基本資料之牛皮紙袋一個予Ｈ○○（公訴人誤以Ｌ○○係交付空牛皮
        紙袋）。約過十分鐘後，辰○○亦駕車前來，旋手持內裝現金五十萬元與其
        個人基本資料之黑色手提包下車，並依Ｌ○○之指示進入Ｈ○○之前開車輛
        ，由Ｌ○○、但家齊二人介紹Ｈ○○與辰○○認識後，Ｌ○○與但家齊二人
        即離開Ｈ○○之車內，而留辰○○與Ｈ○○二人在車內，辰○○遂將前開現
        金五十萬元與個人基本資料交付予Ｈ○○，而後四人即同至位於桃園縣龜山
        鄉○○○路三六八號醉鴛鴦海產店用餐。嗣經八十六年九月二十八日考試後
        ，Ｌ○○、但家齊與辰○○三人果然順利通過考試，並進入警大就讀。
    四關於Ｈ○○經由王俊傑收受乙○○賄款部分：
      (一)乙○○於八十六年九月間為本件行為時係台甲○○察局第一分局第三組警員
        ，為依據法令從事公務之人員（於八十七年十二月十四日被免職）。
      (二)乙○○因於八十六年九月間，與在該分局內實習亦為依據法令從事公務人員
        之王俊傑相識（王俊傑為Ｈ○○之外甥，業經本院另以八十九年度上訴字第
        一八二六號判處有期徒刑七年，褫奪公權五年在案），而Ｈ○○當時正任教
        警大，且負責該校當年度二年制技術系班招生委員會電子計算機作業組業務
        及電腦閱卷、核計考試成績、打印成績單等工作而屬依據法令從事於公務。
        因Ｈ○○前曾要知悉其係以向考生收取金錢後，為考生修改電腦成績，使考
        生得以錄取之王俊傑為其仲介欲報考警大之考生，故王俊傑即與Ｈ○○共同
        基於對於違背職務之行為，要求賄賂之犯意聯絡，由王俊傑詢問乙○○是否
        有意進入警大就讀，其有特殊門路可達成，惟代價為七十萬至八十萬元間，
        經乙○○表明有意願後，王俊傑遂與Ｈ○○聯繫，經確認每人之價碼為七十
        萬元後，乙○○亦表示對此價碼同意，並基於對於依據法令從事公務之人員
        ，關於違背職務之行為期約與交付賄賂之犯意，於同年九月間某日，經由王
        俊傑之安排於台北縣林口鄉之香榭飯店與Ｈ○○見面，經王俊傑引介後，乙
        ○○告知Ｈ○○因其手頭不便僅先籌得四十萬元，餘款待日後再補足，經Ｈ
        ○○應允，乙○○遂將其所攜帶之現金四十萬元及個人資料交付予Ｈ○○收
        受，並於兩日後，在警大門口外，將餘款三十萬元交付予王俊傑收受，而王
        俊傑亦將該三十萬元轉交予Ｈ○○。嗣乙○○經八十六年九月二十八日考試
        後，果然順利通過考試，並進入警大就讀。
    五關於Ｈ○○收受ｄ○○、宙○○賄款部分：
      (一)關於被告Ｈ○○收受ｄ○○賄款部分：
        ｄ○○於八十六年間係台甲○○察局刑事警察隊偵查員，為依據法令從事公
        務之人員（嗣於八十七年八月十三日被免職），與李三明（原係內政部警政
        署保安警察隊第七總隊員，亦為依據法令從事公務之人員，已於八十七年八
        月十三日死亡，經台灣桃園地方法院檢察署檢察官簽結）二人，係因李三明
        曾至ｄ○○之隊部訪友而相識，而李三明則因與Ｈ○○（當時正任教警大且
        負責該校當年度二技班招生委員會電子計算機作業組業務及電腦閱卷、核計
        考試成績、打印成績單等工作而屬依據法令從事於公務之人員）有師生之誼
        熟識。於八十六年七月間，李三明得知ｄ○○有意報考警大八十六年度二技
        班考試，乃以電話向ｄ○○告稱其有門路可考上警大，ｄ○○得知該情後，
        即與李三明共同基於對於依據法令從事公務之人員，關於違背職務之行為行
        求賄賂之犯意聯絡，由李三明代為安排與Ｈ○○見面，數日後，經李三明之
        引介，ｄ○○與Ｈ○○在Ｈ○○之辦公室內見面，三人隨後至林口交流道附
        近之某餐廳用餐，餐後，ｄ○○在李三明之授意下，坐上Ｈ○○駕駛之自用
        小客車內，Ｈ○○乃以手指在方向盤上寫「」之字樣示意，ｄ○○明瞭其
        意後即下車，而與李三明即共同基於對於依據法令從事公務之人員，關於違
        背職務之行為期約與交付賄賂之犯意聯絡，並由李三明與Ｈ○○約妥交款之
        時間、地點後，再由ｄ○○返家後籌措賄款。二天後，ｄ○○復經李三明之
        安排，與Ｈ○○約於香榭飯店地下室停車場會合，ｄ○○則於李三明面前，
        交付賄款八十萬元及其個人資料予Ｈ○○收受。嗣經八十六年九月二十八日
        考試後，ｄ○○果然順利通過考試，並進入警大就讀。
      (二)關於Ｈ○○經由李三明收受宙○○賄款部分：
        宙○○於八十六年間係台北市政府警察局大安分局臥龍街派出所警員，為依
        據法令從事公務之人員（於八十七年十二月十五日被免職），其有意報考當
        年度警大二技班考試，因自李三明處得知李某有不正管道可讓考生考上進入
        警大就讀。乃於警大八十六學年度二技班八十六年九月二十八日考試前，與
        李三明共同基於對於依據法令從事公務之人員，關於違背職務之行為行求賄
        賂之犯意聯絡，由李三明代為查詢所需之賄款金額為九十萬元後，即與李三
        明共同基於對於依據法令從事公務之人員，關於違背職務之行為期約與交付
        賄賂之犯意聯絡，由李三明將宙○○於不詳時、地所交付之九十萬元及宙○
        ○之個人資料，於另不詳時間，趁Ｈ○○課餘之際，拿至Ｈ○○辦公室內交
        付予Ｈ○○。嗣經八十六年九月二十八日考試後，宙○○果然順利通過考試
        ，並進入警大就讀。
    六關於Ｈ○○收受午○○（透過巳○○）賄款部分：
      (一)午○○於八十六年間，係彰化縣警察局二林分局警備隊隊員（嗣因考上警大
        八十六年度專修班，而於八十六年九月二十五日起調任內政部警政署保安警
        察第一總隊第五大隊隊員，於八十七年十二月十四日被免職）；巳○○於八
        十六年間係苗栗縣警察局大湖分局第三組巡官（於八十七年十二月十四日被
        免職），渠二人均為依據法令從事公務之人員。
      (二)緣午○○之胞兄巳○○曾於八十四年八月間至八十六年六月間就讀警大專修
        班，因而與Ｈ○○（當時正任教警大且負責該校當年度二技班招生委員會電
        子計算機作業組業務及電腦閱卷、核計考試成績、打印成績單等工作而屬依
        據法令從事於公務之人員）有師生之誼進而熟識，並因此得知Ｈ○○有門路
        可進入警大就讀。嗣午○○報考警大八十六年度專修班考試，且自其胞兄巳
        ○○處得知Ｈ○○有特殊管道，遂於警大八十六年度專修班考前，與巳○○
        共同基於對於依據法令從事公務之人員，關於違背職務之行為行求賄賂之犯
        意聯絡，委其胞兄巳○○向Ｈ○○探尋該門路之行賄價碼，巳○○乃藉在校
        就讀之便，與Ｈ○○確認行賄價碼為每人六十萬元後轉知午○○，午○○遂
        與巳○○共同基於對於依據法令從事公務之人員，關於違背職務之行為期約
        與交付賄賂之犯意聯絡，由午○○將六十萬元（公訴人誤認係七十萬元，詳
        如後述）交付予巳○○，再由巳○○趁Ｈ○○課後回辦公室之際，在Ｈ○○
        辦公室內交該賄款及午○○之個人年籍資料予Ｈ○○收受，嗣經八十六年七
        月十日、十一日之考試後，午○○果然順利通過考試，並進入警大就讀。
    七關於Ｄ○○、Ｗ○○、地○○部分：
      (一)關於Ｈ○○收受Ｄ○○賄款部分：
        Ｄ○○於本件為時係台北市政府消防局大同分隊隊員，為依據法令從事公務
        之人員（於八十八年二月十日被免職），因報考八十六學年度警大二技班考
        試，而於得報考之時起至該類考試前之某不詳時、地，基於對於依據法令從
        事公務之人員，關於違背職務之行為期約與交付賄賂之犯意，而直接交付三
        十萬元（公訴人誤認係五十萬元以上）予Ｈ○○收受，嗣經八十六年九月二
        十八日考試後，Ｄ○○果然順利通過考試，並進入警大就讀。
      (二)關於Ｈ○○收受收受Ｗ○○賄款部分：
        Ｗ○○於八十六年為本件行為時，係台中縣警察局交通警察隊第二組隊員，
        為依據法令從事公務之人員（於八十七年十二月十四日被免職），其於八十
        六年間，報名警大二技班考試，因其之前即已認識在該校任教而屬依據法令
        從事於公務者之Ｈ○○，且知Ｈ○○有不正管道可以通過考試，竟基於對於
        依據法令從事公務之人員，關於違背職務之行為為期約與交付賄賂之犯意而
        決意行賄，於八十六年九月二十八日警大二技班考試前與Ｈ○○約定賄款金
        額，並於不詳時地直接交付三十萬元（公訴人誤認係五十萬元以上）予Ｈ○
        ○收受。嗣經八十六年九月二十八日考試後，Ｗ○○果然順利通過考試，並
        進入警大就讀。
      (三)關於Ｈ○○收受收受地○○賄款部分：
        地○○於八十六年間為內政部警政署雪霸國家公園警察隊隊員，為依據法令
        從事公務之人員（其於考取警大八十六年度專修班後，調任內政部警政署保
        安警察第一總隊第五大隊隊員，於八十七年十二月十四日被免職），前經Ｗ
        ○○之介紹，認識在警大任教而屬依據法令從事於公務之Ｈ○○，因地○○
        於八十六年間，有報名警大專修班考試，且知悉Ｈ○○有不正管道可以通過
        考試，乃基於對於依據法令從事公務之人員，關於違背職務之行為為期約與
        交付賄賂之犯意而決意行賄，於八十六年七月十日、十一日考試前某日，與
        Ｈ○○約定賄款金額，並於不詳時地直接交付三十萬元（公訴人誤認係五十
        萬元以上）予Ｈ○○收受。嗣經前開二日之考試後，地○○果然順利通過考
        試，並進入警大就讀。
    八關於Ｈ○○收受丙○○賄款部分
      丙○○於本件行為時係台丁○○察局海山分局第二組警員，為依據法令從事公
      務之人員，於考取警大八十六年度專修班後，調任內政部警政署保安警察第一
      總隊第五大隊隊員（於八十七年十二月十四日被免職），於八十六年間，經當
      時於台丁○○察局海山分局擔任巡官，為依據法令從事公務人員之鄭振豐（未
      據起訴）介紹，認識當時任教於警大而屬依據法令從事於公務之Ｈ○○。嗣丙
      ○○報名當年度警大專修班，因知悉Ｈ○○有不正管道可讓考生錄取，乃基於
      對於依據法令從事公務之人員，關於違背職務之行為為期約與交付賄賂之犯意
      決意行賄，並委請鄭振豐幫忙，而鄭振豐即基於幫助對於依據法令從事公務之
      人員，關於違背職務之行為為期約與交付賄賂之犯意，為丙○○與Ｈ○○約定
      賄款金額為三十萬元（公訴人認係五十萬元以上，詳如後述）及交付賄款之時
      間、地點後，再由丙○○於八十六年七月十日、十一日考試前之不詳時地，將
      所需賄款三十萬元交付予鄭振豐依其與Ｈ○○約定之不詳時間、地點，轉交予
      Ｈ○○收受。嗣經前開二日之考試後，丙○○果然順利通過考試，並進入警大
      就讀。
    九Ｈ○○直接圖利考生卯○○（有關卯○○所涉行賄罪嫌及變造公文書罪嫌，均
      經本院判決無罪，詳如後述）部分：
      Ｈ○○於警大八十六年度專修班考試八十六年七月十日、十一日初試後，依前
      揭貳─二─(一)所述之方式為卯○○竄改分數舞弊，而對於其主管之事務直接圖
      利卯○○不法之利益，使卯○○得以順利通過考試，並進入警大就讀專修班。
肆、關於八十七年度二技班及大學部舞弊內容部分：
    Ｈ○○於警大八十七年度二技班及大學部招生考試前（二者之考試日期均為八十
    七年七月十日、十一日），基於前開對於違背職務之行為收受賄賂之概括犯意，
    告知王俊傑、ｄ○○及Ｌ○○等人，其運用電腦有門路可讓考生考上警大，僅向
    每名考生收取八十萬元之代價，至於向考生開價多少及從中賺取多少差價則由仲
    介者各憑本事等語，王俊傑、ｄ○○、Ｌ○○等人因而萌生貪念，遂與Ｈ○○共
    同基於對於違背職務之行為要求、期約及收受賄賂之犯意聯絡，自行找尋其他欲
    參加警大八十七年度二技班或大學部之考生。嗣ｄ○○將此情形轉知Ｍ○○（本
    係台北市政府警察局外事科警員，因於八十六年度考上警大二技班，而於該校就
    讀，嗣於八十七年八月十三日被免職）、Ｙ○○（非公務員，亦非受公務機關委
    託承辦公務之人員）、乙○○，Ｍ○○即透過ｄ○○而與Ｈ○○共同基於對於違
    背職務之行為收受賄賂及變造公文書之犯意聯絡，Ｙ○○則透過ｄ○○而與Ｈ○
    ○共同基於對於違背職務之行為收受賄賂之犯意聯絡，由Ｍ○○、Ｙ○○就其親
    友部分再行尋找欲參加警大八十七年度二技班或大學部之考生；Ｍ○○並將此情
    形告知Ｔ○○，Ｔ○○因其八十六年考取警大二技班係行賄一百萬元，乃欲賺取
    差價以彌補以前之支出，遂透過Ｍ○○、ｄ○○而與Ｈ○○共同基於對於違背職
    務之行為收受賄賂之犯意聯絡，由Ｔ○○仲介部分考生（有關渠等收受賄賂之情
    形，詳如附表三、四所示。又關於Ｔ○○仲介考生部分，因檢察官認其係基於幫
    助同事行賄之故意，僅起訴Ｔ○○共同交付賄賂而未就其收受賄賂罪提起公訴，
    併此敘明）。另乙○○於受ｄ○○告知仲介考生可從中賺取差價後，雖未有透過
    ｄ○○而與Ｈ○○共同對於違背職務之行為收受賄賂及變造公文書（關於乙○○
    被訴共同收受賄賂部分，業經本院另行改判無罪，理由詳見乙○○部分之判決）
    ，惟亦應申○○（含陳志賢部分）、宇○○、Ｅ○○、ｉ○○等人（均由本院另
    行判決）之要求，基於幫助行賄之故意，為渠等交付賄款予ｄ○○轉交Ｈ○○（
    詳情均如後述）。嗣經八十七年七月十日、十一日考試完畢後，Ｈ○○於八十七
    年七月二十四日凌晨一時三十分許，進入電算中心機房啟動計算大學部各科成績
    之程式（ＣＯＮＴ九三一一）、二技班各科成績之程式（ＣＯＮＴ九三二一）進
    行各科成績計算，並啟動計算大學部總分程式（Ｔ九三一）及計算二技班總分程
    式（Ｔ九七三），以便計算總分，並啟動榜單列印程式（ＯＲＤＥＲ九八一、九
    八二、九八三、九八四）進行列印榜單，其乃趁機啟動其先前設定之ＲＥＭＮ程
    式，而依前述之方式竄改考生分數舞弊（Ａ○○、林榮祥及黃瑞煌三人部分，因
    故未竄改分數，詳如後述），其詳細內容如下：
    一Ｈ○○透過ｄ○○直接仲介部分：
      緣ｄ○○於報考警大八十六年度二技班時，經李三明介紹行賄Ｈ○○入學，因
      而與Ｈ○○相識，嗣其於就讀警大二技班第六十四期後，與Ｈ○○更加熟識，
      因其得知Ｈ○○有意再如同警大八十六年度二技班考試時，向考生收取賄款，
      而於電腦上竄改考生之成績，使得行賄考生得以考上警大之方式賺取金錢，且
      Ｈ○○亦曾明白向其表示：僅向每名考生收取八十萬元之賄款，至於向考生開
      價多少及從中賺取多少差價則由仲介者自憑本事等語，ｄ○○因而與Ｈ○○共
      同基於對於違背職務之行為收受賄賂及變造公文書之犯意聯絡，並基於概括之
      犯意，而由ｄ○○收受以下各考生交付之賄款：
      (一)黃榮啟部分：
        黃榮啟（業經原審判處罪刑確定，於本件行為時係新竹縣警察局竹北分局山
        崎派出所警員，於八十七年八月十三日被免職）為依據法令從事公務之人員
        ，與ｄ○○係ｊ○第九期同學。於八十七年二月間，經ｄ○○告知黃榮啟花
        一百二十萬元即有門路可考上警大八十七年度二技班就讀，黃榮啟乃基於對
        於依據法令從事公務之人員，關於違背職務之行為期約與交付賄賂之犯意，
        而向ｄ○○表明其行賄之意願，嗣後依約在警大旁之小廟前與ｄ○○、Ｈ○
        ○會合，由ｄ○○引介黃榮啟與Ｈ○○認識後，黃榮啟乃將現金一百二十萬
        元及個人資料交付予Ｈ○○收受後離去，Ｈ○○則於黃榮啟離去後，在該處
        將其中之賄款抽出四十萬元分予ｄ○○，嗣經八十七年七月十日、十一日考
        試，黃榮啟果然順利通過初試，惟因警大查覺該考試有舞弊情事，黃榮啟於
        八十七年八月七日複試時則未通過。
      (二)曾梓卿部分：
        曾梓卿（業經原審判處罪刑確定，於本件行為時係係內政部警政署國道公路
        警察局第五警察隊隊員，於八十七年八月十三日被免職）為依據法令從事公
        務之人員，與ｄ○○亦係ｊ○第九期同學。於八十六年底，曾至ｄ○○位於
        台南縣新市鄉之家中詢問準備考試之道，經ｄ○○告知曾梓卿有辦法可讓其
        考上警大，但需將金錢備妥等語。嗣於八十七年二月間，曾梓卿經ｄ○○邀
        約至警大校門口見面後，二人至「華夏大飯店」（位於桃園縣龜山鄉○○○
        路二十八號）內與Ｈ○○會合用餐，席間ｄ○○向曾梓卿介紹稱Ｈ○○有辦
        法可讓其進入警大就讀，Ｈ○○隨後以筷子在餐桌上寫「１２０」之字樣後
        即暫離位，曾梓卿即詢問ｄ○○該舉止係何用意，ｄ○○乃告知係要其準備
        一百二十萬元之意思，曾梓卿基於對於依據法令從事公務之人員，關於違背
        職務之行為期約與交付賄賂之犯意，而向ｄ○○表明其行賄之意願，並在ｄ
        ○○之安排下，於一週後，與ｄ○○、Ｈ○○二人在香榭飯店內會合用餐，
        由曾梓卿將該現金一百二十萬及其個人資料裝於手提袋內交付予Ｈ○○收受
        ，Ｈ○○並於用餐後，在該飯店地下停車場內，趁曾梓卿未注意之際，將其
        中賄款抽出四十萬元分予ｄ○○，嗣經八十七年七月十日、十一日考試，曾
        梓卿果然順利通過初試，惟因警大該考試有舞弊情事，曾梓卿於八十七年八
        月七日複試時則未通過。
      (三)Ｙ○○、Ｘ○○、陳國民部分：
        1.Ｙ○○、Ｘ○○部分：
          Ｙ○○（由本院另行判決）非公務人員，亦非受公務機關委託承辦公務之
          人員，與ｄ○○係高中同學，於八十七年一月間，至ｄ○○位於台南縣新
          市家中拜訪，得知ｄ○○正在警大二技班就讀，乃告訴ｄ○○其胞弟劉建
          邦（服務於台北市政府警察局大安分局和平東路派出所，為依據法令從事
          公務之人員，於八十七年八月十三日被免職，經原審判處行賄罪刑部分，
          業經撤回上訴確定）。因ｄ○○有與Ｈ○○共同基於對於違背職務之行為
          ，要求賄賂之概括犯意聯絡，遂由ｄ○○告知Ｙ○○有門路可考上警大，
          但需一百二十萬元，Ｙ○○返家後即將此情轉知Ｘ○○。迄八十七年五月
          間，Ｘ○○幾經考慮後決意行賄，乃基於對於依據法令從事公務之人員，
          關於違背職務之行為期約與交付賄賂之犯意，由基於幫助Ｘ○○行賄犯意
          之Ｙ○○聯絡ｄ○○，告知錢已備妥，嗣再由ｄ○○偕同Ｙ○○、Ｘ○○
          兄弟二人至Ｈ○○位於警大校內之辦公室，並引介雙方認識。Ｙ○○與劉
          建邦二人在確認此管道確屬可行後，即於四天後，由ｄ○○陪同Ｙ○○至
          Ｈ○○之前開辦公室內，將現金一百二十萬元及Ｘ○○之個人資料交付予
          Ｈ○○收受，Ｈ○○則於Ｙ○○離去後，在辦公室內將其中之賄款抽出四
          十萬元分予ｄ○○。嗣經八十七年七月十日、十一日考試，Ｘ○○果然順
          利通過初試，惟於八十七年八月七日複試時則未通過。
        2.Ｙ○○、陳國民部分：
          Ｙ○○因前開之行賄行為已知此管道行賄之價碼，嗣得知Ｈ○○僅向每名
          考生收取八十萬元之賄款，至於向考生開價多少及從中賺取多少差價則由
          仲介者各憑本事，且ｄ○○已從仲介Ｘ○○之過程中賺取差額四十萬元，
          Ｙ○○乃向ｄ○○抱怨，ｄ○○自覺不好意思，即向Ｙ○○稱若其有辦法
          仲介考生，將不賺取差額，讓其亦有賺錢機會。Ｙ○○因而萌生貪念，於
          八十七年七月十日、十一日之警大二技班初試（即筆試）前二、三日，北
          上找Ｘ○○，而認識當時在場與Ｘ○○同為臺灣省警察專科學校（下稱警
          專）第十期同學之陳國民（業經原審判處罪刑確定，於本件行為時係內政
          部警政署國道公路警察局第一警察隊隊員，為依據法令從事公務之人員，
          而於八十七年八月十三日被免職），因陳國民亦亟希望進入警大就讀，劉
          家銘即透過ｄ○○而與Ｈ○○共同基於對於違背職務之行為要求賄賂之犯
          意聯絡，由Ｙ○○於上開考試後不數日，即以電話向陳國民稱有此管道可
          進入警大，惟陳稱係因筆試已舉行過了，故價錢較高，每名需賄款一百四
          十五萬元云云。陳國民乃基於對於依據法令從事公務之人員，關於違背職
          務之行為期約與交付賄賂之犯意，而應允行賄，並於同年七月十六日通知
          Ｙ○○至其所任職位於台北縣泰山鄉大坑村一號之內政部警政署國道公路
          警察局第一隊隊部之車輛保養廠內收取現金一百四十五萬元及陳國民之個
          人資料。嗣Ｙ○○於收得前開賄款後，即趁機將其中之六十五萬元抽出，
          並即聯絡ｄ○○在台北市松山機場門口碰面，而ｄ○○則約Ｈ○○至該處
          取款。當晚約九時許，Ｈ○○駕車至松山機場門口後，Ｙ○○與ｄ○○二
          人即搭上Ｈ○○之自用小客車後，Ｙ○○旋將該八十萬元與陳國民之個人
          資料交付予Ｈ○○後下車離去。嗣上開考試初試成績放榜時，陳國民果然
          順利通過初試，惟因警大查覺該考試有舞弊情事，陳國民於八十七年八月
          七日複試時則未通過。
      (四)陳游介、吳順正部分：
        陳游介（經原審判刑確定，於本件行為時係台北市政府警察局交通警察大隊
        中正第二分隊隊員，為依據法令從事公務之人員，於八十七年八月十三日被
        免職）與ｄ○○係ｊ○第九期同學。於八十七年二月間，經ｄ○○告知陳游
        介稱有門路可考上警大二技班，但須花一百二十萬元等語，嗣陳游介於八十
        七年三月間，將此情形告知其ｊ○之同期同學吳順正（原為同案被告，經原
        審判刑確定，於本件行為時係台北市政府警察局交通警察大隊中正第一分隊
        隊員，為依據法令從事公務之人員，於八十七年八月十三日被免職），陳游
        介並與吳順正商討，認為可行，渠二人乃共同基於對於依據法令從事公務之
        人員，關於違背職務之行為期約與交付賄賂之犯意聯絡，而與ｄ○○聯絡，
        由ｄ○○聯絡交付賄款事宜。迄八十七年三月底某日晚間，陳游介與吳順正
        二人相偕至警大校門口與ｄ○○會合後，由ｄ○○引導至Ｈ○○之辦公室內
        ，經ｄ○○引介雙方認識後，陳游介與吳順正二人即各將現金一百二十萬元
        及個人資料置於茶桌上交付予Ｈ○○收受。Ｈ○○則俟渠二人離去後，在該
        處將其中之賄款各抽出四十萬元分予ｄ○○。嗣經八十七年七月十日、十一
        日考試，陳游介與吳順正二人果然順利通過初試，惟因警大查覺該考試有舞
        弊情事，陳游介與吳順正於八十七年八月七日複試時則均未通過。
      (五)劉勝祥、陳和敬部分：
        1.劉勝祥（業經原審判處罪刑確定，於本件行為時係內政部警政署保安警察
          第四總隊第二大隊隊員，為依據法令從事公務之人員，於八十七年八月十
          三日被免職），與ｄ○○係ｊ○第九期同學。於八十七年六月間，經鄭達
          麟告知劉勝祥：花一百二十萬元即有門路可考上警大二技班，要劉勝祥考
          慮看看。約一星期後，ｄ○○再以電話詢問劉勝祥之意願，劉勝祥乃基於
          對於依據法令從事公務之人員，關於違背職務之行為期約與交付賄賂之犯
          意而應允行賄，並與ｄ○○約妥交付賄款地點。約三天後，劉勝祥即依約
          至警大第四停車場內與ｄ○○會合，並由ｄ○○聯絡Ｈ○○前來取款。嗣
          Ｈ○○隨即開車前來取走劉勝祥交付之現金一百二十萬元及劉勝祥之個人
          資料後離去。ｄ○○則於劉勝祥離開後，至Ｈ○○之辦公室內分取四十萬
          元之賄款。
        2.陳和敬（業經原審判處罪刑確定，於本件行為時係內政部警政署保安警察
          第四總隊第二大隊隊員，為依據法令從事公務之人員，於八十七年八月十
          三日被免職）於八十七年七月間，因劉勝祥告知ｄ○○有前開門路可考上
          警大二技班，乃基於對於依據法令從事公務之人員，關於違背職務之行為
          行求賄賂之犯意，與ｄ○○聯絡，經確認代價係一百二十萬元後，遂基於
          對於依據法令從事公務之人員，關於違背職務之行為期約與交付賄賂之犯
          意表示要行賄，並於七月間某日開車北上，與人在警大之ｄ○○聯絡，經
          ｄ○○與Ｈ○○商討交付賄款之方法後，ｄ○○即回電陳和敬要其駕車至
          林口交流道附近之香榭飯店地下室停車場等候，Ｈ○○會至該處收取賄款
          等語。嗣後Ｈ○○駕車至該處，經確認陳和敬之車號、身分後，上車收取
          陳和敬交付之賄款一百二十萬元與陳和敬之個人資料後即駕車離去。鄭達
          麟並於當日至Ｈ○○辦公室內分取其中之四十萬元賄款。嗣經八十七年七
          月十日、十一日考試，劉勝祥與陳和敬二人果然順利通過初試，惟因警大
          查覺該考試有舞弊情事，劉勝祥與陳和敬於八十七年八月七日複試時則均
          未通過。
      (六)庚○○（公訴人誤載為白栖柏）、戊○○、己○○部分：
        庚○○於本件行為時係台甲○○察局刑事警察隊經濟組偵查員，為依據法令
        從事公務之人員（於八十七年十二月十四日被免職，已由本院另行判決），
        其與ｄ○○前係同事關係，於八十七年五月前之某月間，因得知ｄ○○有門
        路可讓考生考上警大二技班及大學部就讀，且行賄之價碼係每人一百二十萬
        元。而其有長子戊○○（已由本院另行審結，當時係內政部警政署保安警察
        第六總隊第二大隊隊員，為依據法令從事公務之人員，於八十七年八月十三
        日被免職）欲報考警大二技班、次子己○○（非公務員，亦非受公務機關委
        託承辦公務之人員）欲報考警大大學部，乃告知其妻曾日紅（非公務員，亦
        非受公務機關委託承辦公務之人員，於台灣桃園地方法院檢察署檢察官偵查
        中自首，業經該署檢察官為不起訴處分確定），經庚○○與曾日紅商議後，
        二人遂共同基於對於依據法令從事公務之人員，關於違背職務之行為行求賄
        賂之犯意聯絡，於八十七年六月初，向ｄ○○表示決定以此行賄途徑讓其子
        戊○○與己○○分別報考進入警大就讀二技班與大學部。雙方談妥後，庚○
        ○與曾日紅遂共同基於對於依據法令從事公務之人員，關於違背職務之行為
        期約與交付賄賂之犯意聯絡，與ｄ○○約定交付賄款之時間、地點，而後於
        八十七年六月初某日，庚○○依約開車載曾日紅至警大校門口與ｄ○○會合
        ，經ｄ○○與Ｈ○○聯絡後，Ｈ○○要ｄ○○偕同庚○○、曾日紅夫婦至警
        大旁之小廟前等候，Ｈ○○旋即開車前來，經ｄ○○引介雙方認識後，曾日
        紅即將現金二百四十萬元及其子戊○○、己○○之姓名資料交予Ｈ○○收受
        ，並於交付後隨即離去。ｄ○○隨後至Ｈ○○之辦公室內分取八十萬元賄款
        。嗣經八十七年七月十日、十一日考試，戊○○與己○○二人果然分別順利
        通過警大八十七年度二技班與大學部初試，惟因警大查覺該考試有舞弊情事
        ，戊○○於八十七年八月七日複試時則未通過，己○○於八十七年八月五日
        複試時亦未通過。
      (七)陳世賢部分：
        陳世賢（於本件行為時係台南市警察局第四分局警備隊警員，為依據法令從
        事公務之人員，於八十七年八月十三日被免職，業經原審判處罪刑確定）與
        ｄ○○係ｊ○九期同學。於八十七年三月初，前往ｄ○○位於台南縣新市鄉
        之家中拜訪，並相詢準備警大二技班考試之方法，經ｄ○○告知只要準備一
        些錢，警大有一個「郭主任」即有辦法可幫助其考上警大。陳世賢即於同月
        底，經ｄ○○之安排，在警大附近之某餐廳內與Ｈ○○見面用餐，其間，Ｈ
        ○○告知陳世賢要幫忙需要準備一百二十萬元，若沒考上可退錢，陳世賢幾
        經考慮後，乃基於對於依據法令從事公務之人員，關於違背職務之行為期約
        與交付賄賂之犯意而決定以一百二十萬元行賄，並希望循此管道行賄進入警
        大就讀，惟因經濟能力實在有限，乃與ｄ○○商量能否將價碼降低，ｄ○○
        因與陳世賢私交甚篤，故應允僅收取八十萬元，而不賺取差價，但告知陳世
        賢對外談起時，仍應說是付款一百二十萬元等語。嗣於同年四月底，陳世賢
        趁ｄ○○回家之際，在台南市附近之某泡沫紅茶店內交付現金三十萬元及五
        十萬元之支票一紙予ｄ○○，ｄ○○即於翌日至Ｈ○○之辦公室內，將該現
        金三十萬元及五十萬元之支票一紙交予Ｈ○○。嗣經八十七年七月十日、十
        一日考試，陳世賢果然順利通過初試，惟因警大查覺該考試有舞弊情事，陳
        世賢於八十七年八月七日複試時則未通過。
      (八)Ａ○○部分：
        Ａ○○（本院另行判決）於本件行為時係台丁○○察局新店分局深坑分駐所
        警員，為依據法令從事公務之人員（於八十七年十二月十四日被免職），其
        與ｄ○○係ｊ○第九期同學，因耳閒ｄ○○有管道可考上警大二技班就讀，
        遂基於對於依據法令從事公務之人員，關於違背職務之行為行求賄賂之犯意
        ，於八十七年四月間，至警大詢問ｄ○○所需之賄款價碼，經ｄ○○告知係
        一百二十萬元後，Ａ○○即基於對於依據法令從事公務之人員，關於違背職
        務之行為行求、期約與交付賄賂之犯意而決定行賄，並於數日後之不詳時日
        ，依約至警大校門口旁之會客室內交現金一百二十萬元及個人資料予ｄ○○
        收受，ｄ○○隨後至Ｈ○○辦公室內交付其中之八十萬元及Ａ○○之個人資
        料予Ｈ○○收受，而從中賺取四十萬元。嗣後因Ａ○○報考資格不符而無法
        應試，Ｈ○○遂於警大八十七年度二技班初試（即筆試）考試完畢後，將Ａ
        ○○交付之賄款八十萬元退還予ｄ○○，而ｄ○○則連同其原先所賺取之差
        價四十萬元一併加上，共計一百二十萬元，於其返回台南家中時，交由不知
        情之ｊ○第九期同學葉憲宗，請其藉地利之便轉交予Ａ○○，嗣葉憲宗將該
        筆款項交由Ａ○○之家人收受。
      (九)林榮祥部分：
        林榮祥（於本件行為時係桃園縣警察局大園分局大園派出所警員，為依據法
        令從事公務之人員，於八十七年十二月十四日被免職，業經原審判處罪刑確
        定）與ｄ○○係ｊ○第九期同學。自八十七年五、六月間起，因ｄ○○常至
        大園派出所內找其談天而熟識，同年之某不詳時日，ｄ○○向林榮祥告稱其
        有門路花一百二十萬元即可考上警大二技班就讀等語，林榮祥幾經考慮後，
        雖基於對於依據法令從事公務之人員，關於違背職務之行為期約與交付賄賂
        之犯意而決定以一百二十萬元行賄，惟嗣後因手頭不便而希望ｄ○○降低價
        碼，ｄ○○因與林榮祥私交甚篤，乃應允僅收取八十萬元，而不賺取差價。
        迄同年六月間，林榮祥依約至警大第四停車場內交現金八十萬元予ｄ○○收
        受後離去，ｄ○○隨即至Ｈ○○辦公室內交付八十萬元及林榮祥之個人資料
        予Ｈ○○收受。惟嗣後因另有同姓名之林榮祥考生應考，致生錯誤，林榮祥
        因而未能上榜，ｄ○○遂於警大八十七年度二技班初試（即筆試）成績放榜
        後，與Ｈ○○在華夏飯店內，將八十萬元交還予一同前來用餐之林榮祥。
      (十)李文忠、壬○○部分：
        緣李文忠（經原審判刑確定，於本件行為時係台北市政府警察局松山分局警
        備隊警員，為依據法令從事公務之人員，於八十七年八月十三日被免職，業
        經原審判處罪刑確定），與壬○○之胞兄李三明（原係內政部警政署保安警
        察隊第七總隊隊員，為依據法令從事公務之人員，業已死亡，另經台灣桃園
        地方法院檢察署檢察官簽結）私交甚篤，於八十七年六月間，因李三明至李
        文忠位於台北市○○路之住處談天，並告知其有管道可考上警大二技班，惟
        所需價碼約為一百一十萬元，但實際需多少賄款尚要問問看等語。李文忠得
        知後，遂與李三明共同基於對於依據法令從事公務之人員，關於違背職務之
        行為行求賄賂之犯意，請李三明再將所需金額問清楚，嗣後李三明再至李文
        忠住處時，李文忠乃先交付現金一百一十萬元予李三明，李三明隨即將該現
        金一百一十萬元及記載李文忠姓名、服務單位之紙條一張交予其知情之胞弟
        壬○○（非公務員，亦非受公務機關委託承辦公務之人員，已由本院另行判
        決），壬○○明知前開款項係李文忠為使公務人員為違背職務行為所交付之
        賄款，竟與李三明、李文忠共同基於犯意之聯絡，將該筆賄款存入其帳戶內
        ，嗣經李三明與Ｈ○○聯絡確認行賄之價碼為八十萬元後，壬○○、李三明
        與李文忠即共同基於對於依據法令從事公務之人員，關於違背職務之行為期
        約與交付賄賂之犯意，由李三明告知李文忠以其所交付之一百十萬元中之八
        十萬元支付賄款，所餘之三十萬元，事後再由李文忠向壬○○拿回。嗣因李
        三明沒有時間至警大交付該賄款予Ｈ○○，乃以電話告知當時人在台南縣新
        市鄉家中之ｄ○○有關本件行賄始末，並要ｄ○○於北上返回警大前，先與
        壬○○聯絡，壬○○會將該賄款及李文忠之個人資料交付，請ｄ○○轉交予
        Ｈ○○，ｄ○○明知該款項係李文忠為使公務人員為違背職務行為所交付之
        賄款，竟與李三明、李文忠共同基於犯意之聯絡，答應李三明代為轉交該筆
        賄款，且於其將北上返回警大之際，依約以電話告知壬○○，二人遂約定在
        南崁交流道附近之長榮大樓前會合，見面後，壬○○乃將賄款現金八十萬元
        及載有李文忠年籍資料之紙條交付予ｄ○○，ｄ○○於回到警大後，亦將該
        賄款及載有李文忠年籍資料之紙條交付予Ｈ○○收受，嗣經八十七年七月十
        日、十一日考試，李文忠果然順利通過初試，惟因警大查覺該考試有舞弊情
        事，李文忠於八十七年八月七日複試時則未通過。
      (十一)陳志弘部分：
        陳志弘（非公務員，亦非受公務機關委託承辦公務之人員，經原審判處罪刑
        確定）係ｄ○○之妻舅，有意報考警大八十七年度大學部就讀，而於八十七
        年六月間，因ｄ○○告稱只要準備一百二十萬元即可考上警大就讀等語。陳
        志弘遂基於對於依據法令從事公務之人員，關於違背職務之行為期約與交付
        賄賂之犯意而決定行賄，並於八十七年七月十一日、十二日警大大學部考試
        後，於七月十三日自台中縣龍井鄉某郵局帳戶內匯款一百二十萬元至ｄ○○
        於台南縣新市鄉郵局之帳戶內，交付予ｄ○○收受，ｄ○○乃於當日至該郵
        局提領該一百二十萬元，並於回到警大時，攜至Ｈ○○之辦公室內，將其中
        之八十萬元賄款及陳志弘之個人資料交付予Ｈ○○收受，ｄ○○則從中賺取
        四十萬元。嗣於警大八十七年度大學部筆試成績放榜時，陳志弘果然順利通
        過，惟因警大查覺該考試有舞弊情事，陳志弘於八十七年八月五日複試時則
        未通過。
    二Ｈ○○透過ｄ○○、Ｍ○○轉仲介部分：
      (一)天○○、戌○○部分：
        緣Ｍ○○於本件行為時係台北市政府警察局外事科警員，為依據法令從事公
        務之人員（於八十七年八月十三日被免職），同時亦係警大二技班第六十四
        期學生，與ｄ○○係同班同學。於八十七年二月下旬，Ｍ○○因與ｄ○○住
        同一宿舍寢室而熟識，因Ｍ○○常於宿舍內觀看股票行情節目，ｄ○○因而
        得知Ｍ○○從事股票買賣。迄同年三月間某日，ｄ○○在寢室內向Ｍ○○告
        稱：「我報一條路可以給你賺錢，玩股票賺錢太慢了」等語，而向Ｍ○○告
        知警大二技班考試，透過警大電算中心主任Ｈ○○，有後門可走，從中仲介
        者有「傭金」可抽，而此管道之上手僅向每名考生收取八十萬元之賄款，至
        於向考生開價多少及從中賺取多少差價，則由仲介者各憑本事等情。Ｍ○○
        於得悉此一訊息後，初則基於幫助同事或同學之意思，旋將此事告知當時亦
        任職於台北市政府警察局外事科警員同事天○○（為依據法令從事於公務之
        人員，於八十七年八月十三日被免職，已由本院另行判決）及任職於台北市
        政府警察局大安分局偵查員之ｊ○第十期同學戌○○（為依據法令從事公務
        之人員，於八十七年八月十三日被免職，已由本院另行判決）。經天○○與
        戌○○二人於翌日同至警大警政博物館內與Ｍ○○會面，由Ｍ○○再告知此
        管道之行賄價碼為八十萬元後，戌○○、天○○遂共同基於對於依據法令從
        事公務之人員，關於違背職務之行為期約與交付賄賂之犯意而決定行賄，委
        由知情舞弊方法而基於幫助行賄犯意之Ｍ○○為其等交付賄款，天○○則稱
        稍後再交付賄款（另參後述關於辛○○部分之事實）。經數日後之某不詳時
        日，戌○○即至警大校門口之會客室內交付現金八十萬元予Ｍ○○，Ｍ○○
        隨即回到寢室內將該八十萬元及戌○○之年籍資料交予與Ｈ○○本有基於對
        於違背職務之行為要求賄賂及變造公文書之犯意聯絡之ｄ○○收受，再由ｄ
        ○○轉交予Ｈ○○。而Ｈ○○於收得賄款後，即利用其於八十六年在閱卷電
        腦上所設定之ＲＥＭＮ程式於主機啟動核算成績時，依據其先前所輸入之考
        生准考證號碼或姓名，竄改各該考生之各科成績分數或資績分數，使各該考
        生得以達到錄取標準，因而變造其他同仁依職務所鍵入原本屬於正確之前開
        考生成績。嗣經八十七年七月十日、十一日考試，戌○○果然順利通過初試
        ，惟因警大查覺該考試有舞弊情事，戌○○於八十七年八月七日複試時則未
        通過。
      (二)Ｓ○○、Ｕ○○、寅○○、楊式偉、辛○○部分：
        Ｍ○○因見利潤甚豐，遂起貪念，透過ｄ○○與Ｈ○○共同基於對於違背職
        務之行為收受賄賂及變造公文書之犯意聯絡，並基於概括之犯意，於八十七
        年四月間，連續自Ｓ○○、Ｕ○○、寅○○、楊式偉（Ｍ○○就以上四人均
        各賺取差價十萬元）、辛○○（Ｍ○○就此賺取差價二十萬元）等五人處，
        收受賄賂後，交由ｄ○○轉交予Ｈ○○收受。而Ｈ○○於收得賄款後，即利
        用其於八十六年在閱卷電腦上所設定之ＲＥＭＮ程式於主機啟動核算成績時
        ，依據其先前所輸入之考生准考證號碼或姓名，竄改各該考生之各科成績分
        數或資績分數，使各該考生得以達到錄取標準，因而變造其他同仁依職務所
        鍵入原本屬於正確之前開考生成績。詳情如下：
        1.Ｓ○○部分：
          Ｓ○○於本件行為時係台丁○○察局海山分局新海派出所警員，為依據法
          令從事公務之人員（於八十七年八月十三日被免職，已由本院另行判決）
          ，與Ｍ○○為ｊ○第十期同學，因得知Ｍ○○有門路可考上警大，而於八
          十七年四月間某日與Ｍ○○聯絡，經Ｍ○○與ｄ○○商量價錢後，Ｍ○○
          即於八十七年四月間，向Ｓ○○告稱「雖之前戌○○之行賄價碼為八十萬
          元，惟現在離考期較近，行賄名額將滿，為求保障，行賄價碼需為九十萬
          元」等語。嗣Ｓ○○即基於對於依據法令從事公務之人員，關於違背職務
          之行為期約與交付賄賂之犯意而決定行賄，並於二日後至警大學生宿舍（
          警賢樓）旁，交付一個內裝現金九十萬元及其個人資料之黑色背包予陳彥
          銘收受後離去。Ｍ○○回到寢室後，則僅將其中之八十萬元及Ｓ○○之個
          人資料交付予ｄ○○收受，再由ｄ○○轉交予Ｈ○○。嗣經八十七年七月
          十日、十一日考試，Ｓ○○果然順利通過初試，惟警大查覺該考試有舞弊
          情事，Ｓ○○於八十七年八月七日複試時則未通過。
        2.Ｕ○○、寅○○部分：
          Ｕ○○（原名黃永文，於八十七年九月十日更名）於本件行為時係台北市
          政府警察局大安分局警備隊警員，為依據法令從事公務之人員（於八十七
          年八月十三日被免職，已由本院另行判決）、寅○○於本件行為時係台北
          市政府警察局大安分局第二組警員，為依據法令從事公務之人員（於八十
          七年八月十三日被免職，已由本院另行判決）二人，因自天○○處得知原
          在台北市政府警察局大安分局服務之Ｍ○○有門路可考上警大，遂共同基
          於對於依據法令從事公務之人員，關於違背職務之行為行求賄賂之犯意聯
          絡，向與ｄ○○及Ｈ○○共同基於對於違背職務之行為收受賄賂及變造公
          文書有概括犯意聯絡之Ｍ○○確認行賄價碼為每人九十萬元後，Ｕ○○及
          寅○○二人遂共同基於對於依據法令從事公務之人員，關於違背職務之行
          為期約與交付賄賂之犯意聯絡而決定行賄，並各準備九十萬元，於同年四
          月間某日駕車至警大找Ｍ○○，且渠二人為求慎重起見，要求Ｍ○○引見
          上手，Ｍ○○即安排Ｕ○○及寅○○二人與ｄ○○在學生宿舍（警光樓）
          洽談，經確認此行賄管道無誤後，Ｕ○○、寅○○、Ｍ○○及ｄ○○四人
          即一同至停車場內，由Ｕ○○、寅○○二人在其車內各取出現金九十萬元
          及個人資料交付予ｄ○○，ｄ○○則在Ｕ○○、寅○○二人離去後，在寢
          室內拿出二十萬元之賄款予Ｍ○○收受，並將所餘之一百六十萬元轉交予
          Ｈ○○。嗣經八十七年七月十日、十一日考試，Ｕ○○、寅○○二人果然
          均順利通過初試，惟因警大查覺該考試有舞弊情事，Ｕ○○、寅○○於八
          十七年八月七日複試時則均未通過。
        3.楊式偉部分：
          楊式偉於本件行為時係台北市政府警察局大同分局偵查員，為依據法令從
          事公務之人員（於八十七年八月十三日被免職，業經原審判處罪刑確定）
          ，因於八十七年四月初至警大拜訪正在警大二技班就讀之ｊ○十期同學陳
          彥銘，並要Ｍ○○代為探詢有無門路可以考上警大，Ｍ○○遂基於上述與
          ｄ○○及Ｈ○○共同對於違背職務之行為收受賄賂及變造公文書之概括犯
          意聯絡，向楊式偉告稱其有門路可考上警大，若準備一百二十萬元就保證
          考得上等語，楊式偉則答稱待其考慮後再行回覆。嗣Ｍ○○以電話詢問楊
          式偉之意願，楊式偉則基於對於依據法令從事公務之人員，關於違背職務
          之行為期約賄賂之犯意向Ｍ○○答稱其僅有能力籌得九十萬元，而要求減
          價為九十萬元，經Ｍ○○應允後，楊式偉遂基於對於依據法令從事公務之
          人員，關於違背職務之行為交付賄賂之犯意，於同年五月下旬，依約駕車
          至警大之停車場內與Ｍ○○會合，並於該處交付現金九十萬元及個人資料
          予Ｍ○○。Ｍ○○於回至寢室後，則僅將其中之八十萬元交付予ｄ○○收
          受，再由ｄ○○轉交予Ｈ○○收受。嗣經八十七年七月十日、十一日考試
          ，楊式偉果然順利通過初試，惟因警大查覺該考試有舞弊情事，楊式偉於
          八十七年八月七日複試時則未通過。
        4.辛○○、天○○部分：
          辛○○於本件行為時係台北市政府警察局大安分局臥龍街派出所警員，為
          依據法令從事公務之人員（於八十七年八月十三日被免職，已由本院另行
          判決），因於八十七年五月間，自其好友天○○處得知Ｍ○○有前揭之行
          賄管道，遂要天○○詢問Ｍ○○是否尚有名額，Ｍ○○遂基於上述與鄭達
          麟及Ｈ○○共同對於違背職務之行為收受賄賂及變造公文書之概括犯意聯
          絡，答以因考期甚近，需賄款一百萬元始可等語，嗣經天○○轉知辛○○
          後，辛○○認為可行，遂與天○○共同基於對於依據法令從事公務之人員
          ，關於違背職務之行為期約與交付賄賂之犯意聯絡而決定行賄，嗣後洪世
          勳與辛○○二人依約與Ｍ○○在警大之第四停車場內會合交款，天○○與
          辛○○二人即在車內書寫其等之個人資料，並連同天○○攜帶之四十萬元
          （公訴人誤認天○○當時係攜帶八十萬元）、辛○○攜帶一百萬元共計一
          百四十萬元交予Ｍ○○，Ｍ○○回至到寢室後，向ｄ○○借款二十萬元，
          將其向天○○、辛○○收得之一百四十萬元補齊至一百六十萬元後（此際
          屬Ｍ○○為天○○共同行賄而墊款四十萬元，係其與天○○間另成立債權
          債務關係，仍應認定天○○與受賄者ｄ○○、Ｈ○○係期約與交付賄賂八
          十萬元），連同天○○、辛○○之個人資料交付予ｄ○○收受，由ｄ○○
          轉交予Ｈ○○收受，嗣經八十七年七月十日、十一日考試，天○○果然順
          利通過初試，而辛○○未通過初試，惟因警大查覺該考試有舞弊情事，洪
          世勳於八十七年八月七日複試時則均未通過。
      (三)Ｍ○○再透過Ｔ○○仲介部分：
        Ｍ○○除自行尋找前揭欲報考警大二技班之考生外，並基於上述與ｄ○○及
        Ｈ○○共同對於違背職務之行為收受賄賂及變造公文書之概括犯意聯絡，將
        此訊息告知其警大二技班第六十四期同班同學Ｔ○○，而Ｔ○○因於八十六
        年度係行賄進入警大二技班，且因有同事徐銘鴻等人欲報考警大八十七年度
        二技班，遂擬藉此機會賺取差價，而與Ｍ○○透過ｄ○○而與Ｈ○○共同基
        於對於違背職務之行為收受賄賂之犯意聯絡，並基於概括之犯意，連續介紹
        徐銘鴻、魏志原、ｅ○○、蔡博元、彭志豪、李志恆等六人予Ｍ○○，並由
        Ｍ○○與Ｔ○○共同收取賄款（除蔡博元係收取一百萬元外，其餘五人均係
        收受一百三十五萬元，而Ｍ○○除蔡博元外，就其餘五人均係各賺取差價十
        萬元；Ｔ○○則是除蔡博元部分賺取差價二十萬元外，其餘五人均係各賺取
        四十五萬元）。而Ｍ○○與Ｔ○○就前開六人處收得之賄款，以每名僅八十
        萬元之代價交付與ｄ○○轉交予Ｈ○○收受。而Ｈ○○於收得賄款後，即利
        用其於八十六年在閱卷電腦上所設定之ＲＥＭＮ程式於主機啟動核算成績時
        ，依據其先前所輸入之考生准考證號碼或姓名，竄改各該考生之各科成績分
        數或資績分數，使各該考生得以達到錄取標準，因而變造其他同仁依職務所
        鍵入原本屬於正確之前開考生成績。有關此部分徐銘鴻等六人行賄及Ｍ○○
        與Ｔ○○收賄情形如左：
        1.蔡博元、徐銘鴻、魏志原、ｅ○○部分：
          蔡博元於本件行為時係內政部警政署保安警察第一總隊第一大隊隊員，借
          調至ｊ○學生隊擔任事務員，為依據法令從事公務之人員（於八十七年八
          月十三日被免職，業經原審判處罪刑確定），因於八十七年六月中旬，自
          其昔日之ｊ○同事Ｔ○○處得知有行賄之管道可以通過警大考試，蔡博元
          乃將此情形告知亦是ｊ○同事之徐銘鴻（於本件行為時係內政部警政署保
          安警察第一總隊第一大隊隊員，為依據法令從事公務之人員，於八十七年
          八月十三日被免職，業經原審判處罪刑確定）、魏志原（於本件行為時係
          內政部警政署保安警察第一總隊第一大隊隊員，借調至ｊ○擔任教育班長
          ，為依據法令從事公務之人員，於八十七年八月十三日被免職，亦經原審
          判處罪刑確定）及其昔日同在保一總隊任職之同事ｅ○○（於本件行為時
          係內政部警政署保安警察第一總隊第一大隊隊員，為依據法令從事公務之
          人員，於八十七年八月十三日被免職，由本院另行判決），渠等四人共同
          基於對於依據法令從事公務之人員，關於違背職務之行為行求賄賂之犯意
          聯絡，經由Ｔ○○之安排，於八十七年六月二十日左右，至警大樂群軒與
          Ｍ○○見面，因Ｔ○○不欲其賺取差價之事實為前開四人知悉，遂由陳彥
          銘出面向前開四人告稱：欲由此管道行賄者，每人需賄款一百三十五萬元
          等語，前開四人則答稱尚須考慮，若有意願會再透過Ｔ○○與Ｍ○○聯絡
          。嗣後四人經考慮後，共同基於對於依據法令從事公務之人員，關於違背
          職務之行為期約與交付賄賂之犯意聯絡而決定行賄，遂透過Ｔ○○向陳彥
          銘表明意願，Ｔ○○即將前揭四人之年籍資料及服務單位等資料交予陳彥
          銘，迄同年六月二十七日警大畢業典禮結束後，蔡博元、徐銘鴻、魏志原
          及ｅ○○等四人又經Ｔ○○之安排與Ｍ○○在樂群軒見面，並與Ｍ○○至
          樂群軒樓上之停車場交付賄款，Ｔ○○則留在樂群軒內等候，四人至停車
          場後，蔡博元私下告知Ｍ○○因手頭不便，僅攜帶四十萬元，能否減價，
          經向Ｍ○○討價還價後，Ｍ○○應允僅實際收取其一百萬元，並告稱另六
          十萬元之餘款俟嗣後再行補交後，蔡博元乃將所攜帶之四十萬元交付予陳
          彥銘（另參彭志豪部分事實欄所敘）；而徐銘鴻、魏志原二人則各交付現
          金一百三十五萬元（Ｍ○○共計收得三百十萬元）；ｅ○○則告之Ｍ○○
          其尚未將賄款備妥故暫不交款等語。嗣前揭四人離去後，Ｍ○○回至寢室
          ，將其中之二百四十萬元及蔡博元、徐銘鴻、魏志原之個人資料交付予鄭
          達麟收受，由其轉交予Ｈ○○。且因蔡博元、徐銘鴻、魏志原係Ｔ○○所
          仲介，故Ｍ○○將所餘之七十萬元抽取二十萬元，剩餘之五十萬元則交付
          予Ｔ○○收受。逾三日，ｅ○○再經Ｔ○○之安排，與Ｍ○○在保一總隊
          之游泳池辦公室內會面後，三人即至保一總隊大門外之停車場內，由賴文
          良自其車內取出現金一百三十五萬元及其基本資料予Ｍ○○收受後離去，
          因ｅ○○亦係Ｔ○○所仲介，故Ｍ○○僅自該款中取出九十萬元，將剩餘
          之四十五萬元交由Ｔ○○收受。Ｍ○○旋即與當時人在台甲○○察局實習
          之ｄ○○聯絡交款事宜後，自台北搭飛機至台中水湳機場與ｄ○○會合，
          將其中之八十萬元交付予ｄ○○收受後轉交予Ｈ○○收受。嗣經八十七年
          七月十日、十一日考試，徐銘鴻、魏志原、ｅ○○、蔡博元果然均順利通
          過初試，惟因警大查覺該考試有舞弊情事，徐銘鴻等四人於八十七年八月
          七日複試時則均未通過。
        2.彭志豪部分：
          彭志豪於本件行為時係內政部警政署保安警察第一總隊第一大隊隊員，借
          調至ｊ○擔任事務員，為依據法令從事公務之人員（於八十七年八月十三
          日被免職，業經原審判處罪刑確定）與Ｔ○○前曾係ｊ○同事，於八十七
          年六月底，知悉Ｔ○○有管道可讓其考上警大八十七年度二技班，遂基於
          對於依據法令從事公務之人員，關於違背職務之行為行求賄賂之犯意，而
          向Ｔ○○表示欲行賄，適蔡博元尚有餘款六十萬元尚未交付，彭志豪與蔡
          博元二人即共同基於對於依據法令從事公務之人員，關於違背職務之行為
          交付賄賂之犯意聯絡，經Ｔ○○之安排，由蔡博元搭載彭志豪一同至位於
          台北市○○區○○路之保一總隊前與Ｍ○○會合，見面後並與Ｔ○○、陳
          彥銘二人一同至台北市天母附近用餐。餐畢後，彭志豪坐上Ｍ○○之自用
          小客車，在車上將現金一百三十五萬元與其個人資料交付予Ｍ○○收受，
          而蔡博元亦將其前尚未交付之賄款六十萬元交予Ｍ○○收受。嗣四人一同
          回至保一總隊後，彭志豪與蔡博元即先離去。因彭志豪、蔡博元均係黃明
          博所仲介，故Ｍ○○僅自彭志豪交付之一百三十五萬元中取出九十萬元，
          將剩餘之四十五萬元交由Ｔ○○收受；並將蔡博元交付之六十萬元交付予
          Ｔ○○收受。翌日，Ｍ○○再由台北搭飛機至台中水湳機場，將其取自彭
          志豪交付之九十萬元中之八十萬元交付予ｄ○○轉交予Ｈ○○收受。嗣經
          八十七年七月十日、十一日考試，彭志豪果然順利通過初試，惟因警大查
          覺該考試有舞弊情事，彭志豪於八十七年八月七日複試時則未通過。
        3.李志恆部分：
          李志恆於本件行為時係內政部警政署保安警察第一總隊第一大隊隊員，借
          調至ｊ○擔任代理區隊長，為依據法令從事公務之人員（於八十七年八月
          十三日被免職，業經原審判處罪刑確定）與Ｔ○○前曾係ｊ○同事，於八
          十七年五、六月間曾透過Ｔ○○之安排與Ｍ○○見面，得知Ｍ○○有前揭
          行賄管道後，即基於對於依據法令從事公務之人員，關於違背職務之行為
          行求、期約及交付賄賂之犯意並決心行賄，再經Ｔ○○之安排，在台北市
          大安森林公園旁交付現金一百三十五萬元賄款及個人資料予Ｍ○○收受。
          因李志恆係Ｔ○○所仲介，故Ｍ○○僅將李志恆交付之一百三十五萬元中
          取出九十萬元，而將剩餘之四十五萬元交由Ｔ○○收受。所餘九十萬元，
          Ｍ○○即旋於翌日自台北搭飛機至台中水湳機場，將其中之八十萬元交付
          予ｄ○○轉交予Ｈ○○收受。嗣經八十七年七月十日、十一日考試，李志
          恆果然順利通過初試，惟因警大查覺該考試有舞弊情事，李志恆於八十七
          年八月七日複試時則未通過。
    三Ｈ○○透過ｄ○○經由乙○○轉仲介部分：
      (一)陳志賢、申○○部分：
        申○○於本件行為時係台酉○○察局保安警察隊隊本部隊員，為依據法令從
        事公務之人員（於八十七年八月十三日被免職）。於八十七年五月上旬，因
        由乙○○（由本院另行判決）處得知有特殊管道可以考上警大八十七年度二
        技班，但每人須一百萬元。申○○聞訊後，雖亟欲循該管道以求通過考試，
        並即基於對於依據法令從事公務之人員，關於違背職務之行為期約與交付賄
        賂之犯意而決意行賄，惟因其手邊一時無足夠之現款，竟先基於為自己不法
        所有之意圖，向同係台酉○○察局同事且亦擬報考之陳志賢（經原審判處有
        期徒刑一年六月，褫奪公權三年，緩刑三年確定）詐稱：伊有門路可考上警
        大八十七年度二技班，惟每人須二百萬元云云，使陳志賢誤信該行賄管道之
        價碼係每人二百萬元。嗣因陳志賢告以無法籌得全部款項，申○○遂又向陳
        志賢謊稱：伊可先代為籌得一百萬元，其只需再準備另一百萬元即可，使陳
        志賢信以為真，誤以申○○確已為其籌款一百萬元，而盡力去措籌其餘之款
        項。迄同年五月中旬，申○○再向陳志賢誑稱：伊已與乙○○約定於五月十
        六日交付伊個人所需之二百萬元及伊為陳志賢籌得之一百萬元，並催促陳志
        賢儘速籌措另外之一百萬元現款，因陳志賢亟思考上警大二技班，乃基於與
        申○○共同對於依據法令從事公務之人員，關於違背職務之行為期約與交付
        賄賂之犯意聯絡而決意行賄，除由陳志賢於當日在其位於台南縣新營市○○
        ○街一八九巷二十弄二號住處，簽發票據號碼為三四六五七七號、到期日為
        八十七年十月三十一日、面額為一百萬元之本票一張，交付予申○○作為日
        後償還其代墊款項之依據並影印一份自行留存外，陳志賢復因申○○之催促
        ，於八十七年五月二十二日提領其所籌得之九十五萬元，在不詳地點交付予
        申○○，並請申○○為伊代墊不足之五萬元。申○○於收得陳志賢上開款項
        並將之湊足一百萬元後，即連同其本身之一百萬元及其個人與陳志賢之人事
        資料，於不詳時地交付予基於幫助行賄犯意之乙○○，再由乙○○於不詳時
        間，在警大內，交付與負責該校招生委員會電子計算機作業組業務及電腦閱
        卷、核計考試成績、打印成績單等工作而屬依據法令從事於公務之Ｈ○○有
        犯意聯絡之ｄ○○再轉交Ｈ○○收受。嗣經八十七年七月十日、十一日考試
        ，申○○與陳志賢二人果然均順利通過初試，惟因警大查覺該考試有舞弊情
        事，渠二人於八十七年八月七日複試時則均未通過。
      (二)宇○○、Ｅ○○、ｉ○○部分：
        宇○○於本件行為時係台甲○○察局第一分局大誠派出所警員；Ｅ○○於本
        件行為時係台甲○○察局刑事警察隊第一組偵查員；ｉ○○於本件行為時係
        內政部警政署保安警察第四總隊第一大隊隊員，均為依據法令從事公務之人
        員（三人均於八十七年八月十三日被免職）。緣宇○○、Ｅ○○、ｉ○○三
        人於八十七年間，均報考警大二技班，因得悉當時為台甲○○察局第一分局
        第三組警員之乙○○有行賄管道可以通過該項考試，乃各基於對於依據法令
        從事公務之人員，關於違背職務之行為為行求、期約與交付賄賂之犯意而決
        意行賄，於當年警大放暑假前之不詳時地，分別交付一百萬元予基於幫助其
        等三人行賄犯意之乙○○，再由乙○○於不詳時間，在警大內，交付與負責
        該校招生委員會電子計算機作業組業務及電腦閱卷、核計考試成績、打印成
        績單等工作而屬依據法令從事於公務之Ｈ○○有犯意聯絡之ｄ○○再轉交Ｈ
        ○○收受。嗣經八十七年七月十日、十一日考試，宇○○、Ｅ○○、ｉ○○
        三人果然均順利通過初試，惟因警大查覺該考試有舞弊情事，宇○○等三人
        於八十七年八月七日複試時則均未通過。
    四Ｈ○○透過王俊傑仲介部分：
      王俊傑（已由本院另案判決）於八十六年七月間，因受分發至台甲○○察局
      第一分局刑事組實習，而與黃瑞煌（業經原審判刑確定，於本件行為時係台甲
      ○○察局刑事警察隊中一分局偵查員，為依據法令從事公務之人員，於八十七
      年八月十三日被免職）相識。嗣於八十七年五月間，王俊傑因其舅舅Ｈ○○曾
      告知將再以電腦為考生更改成績之方式讓考生得以順利通過考試，而每名考生
      僅收取八十萬元之賄款，且要王俊傑再找尋是否有報考警大二技班之考生，王
      俊傑遂與Ｈ○○共同基於對於違背職務之行為要求賄賂之犯意聯絡，向黃瑞煌
      告知有此管道，且行賄價碼為每人八十萬元，黃瑞煌因手頭不便而有所猶豫，
      王俊傑見狀乃告知黃瑞煌可多拉幾名考生，再將每人行賄價碼提高為一百萬元
      ，則黃瑞煌需支付之賄款即可少一點，黃瑞煌因而基於對於依據法令從事公務
      之人員，關於違背職務之行為期約與交付交付賄賂之犯意而決意行賄，且為減
      輕其自己之負擔，復基於為自己不法所有之意圖，向其ｊ○專修班第七期之同
      學胡崇銘（業經原審判刑確定，於本件行為時係台中縣警察局刑事警察隊豐原
      分局偵查員，為依據法令從事公務之人員，於八十七年八月十三日被免職）及
      張榕（為依據法令從事公務之人員，業於偵查中向台灣桃園地方法院檢察署檢
      察官自首，經該署檢察官為不起訴處分）告稱有此管道，惟每一人所需賄款為
      一百萬元，要渠二人考慮看看，而使渠等二人均陷於錯誤，認此管道每人所需
      之賄款確為一百萬元，嗣胡崇銘及張榕二人經考慮後，共同基於對於依據法令
      從事公務之人員，關於違背職務之行為期約與交付賄賂之犯意聯絡而決意行賄
      ，並與黃瑞煌共同基於前開犯意之聯絡，由胡崇銘先於同年六月十七日晚間九
      時許，攜帶現金一百萬元至黃瑞煌位於台中市○○○街十七號家交付予黃瑞煌
      ，張榕則於同年月十八日下午二時許，攜帶現金一百萬元至黃瑞煌所服務之辦
      公室內交付予黃瑞煌。黃瑞煌遂於翌日（即六月十九日）將前開賄款及其本身
      所籌得之十萬元共計二百十萬元與其自己、胡崇銘、張榕之個人資料攜至警大
      停車場內交付予王俊傑收受，並稱其自己部分之賄款僅能籌得如此而已，要王
      俊傑幫忙向上手說項，王俊傑則基於與Ｈ○○共同對於違背職務之行為收受賄
      賂之犯意聯絡，將該二百十萬元收下，惟仍要求黃瑞煌於考試前再想辦法補交
      二十萬元。嗣王俊傑將該賄款攜至Ｈ○○之辦公室內交予Ｈ○○收受，嗣因黃
      瑞煌報考資格不符未能應試，Ｈ○○遂於同年六月底，將現金五十萬元交予王
      俊傑（因Ｈ○○就胡崇銘、張榕部分係以每人八十萬元計算、就黃瑞煌部分係
      以五十萬元計算，總計為二百一十萬元，故就黃瑞煌部分退款金額為五十萬元
      ），由王俊傑約黃瑞煌在警大附近，將該五十萬元退還，而黃瑞煌收得該五十
      萬元後，並未退還予胡崇銘及張榕每人各二十萬元，係將該等款項存入其位於
      台中市中區郵局之帳戶內。嗣經八十七年七月十日、十一日考試，胡崇銘、張
      榕二人果然均順利通過初試，惟因警大查覺該考試有舞弊情事，胡崇銘、張榕
      於八十七年八月七日複試時則均未通過，而黃瑞煌迄本案爆發後，始於八十七
      年九月十六日以匯款之方式退還胡崇銘與張榕每人各二十萬元。
    五Ｈ○○透過Ｌ○○仲介部分：
      Ｌ○○因報考警大八十六年度二技班時，係經由行賄Ｈ○○而通過考試（詳如
      前述），因而知悉Ｈ○○有不正管道可以讓考生進入警大就讀，且從中仲介者
      有「傭金」可抽，因Ｈ○○僅向每名考生收取八十萬元之賄款，至於向考生開
      價多少及從中賺取多少差價則由仲介者各憑本事，遂萌生貪念，與Ｈ○○共同
      基於對於違背職務之行為要求賄賂之犯意聯絡，於八十七年五月間，向其原服
      務台北市政府警察局刑警大隊之同事游宗照（業經原審判處罪刑確定）告稱有
      此管道，且每人需一百萬元。游宗照得知有此門路後，即基於對於依據法令從
      事公務之人員，關於違背職務之行為期約與交付賄賂之犯意而決意行賄，於同
      年六月中旬，在警大大門口交付現金一百萬元及其個人資料予Ｌ○○收受。經
      Ｌ○○與Ｈ○○聯絡後，本約定於台灣大學校門口見面，因Ｌ○○不知如何前
      往，故又改於台北市來來大飯店門口見面。二人見面後，Ｌ○○僅將其中之八
      十萬元及游宗照之個人資料交付予Ｈ○○收受，Ｌ○○則從中分取二十萬元之
      賄賂。嗣經八十七年七月十日、十一日考試，游宗照果然順利通過初試，惟因
      警大查覺該考試有舞弊情事，游宗照於八十七年八月七日複試時則未通過。
    六直接向Ｈ○○行賄部分：
      (一)郭文吉部分：
        郭文吉（業經原審判刑確定，於本件行為時係台丁○○察局汐止分局洪內派
        出所員警，為依據法令從事公務之人員，於八十七年八月十三日被免職）於
        八十七年三月初，曾與其轄區內民眾Ｇ○○聚餐，經介紹而認識Ｇ○○之密
        友Ｈ○○，席間，Ｈ○○向郭文吉告稱：要考上警大二技班其有辦法，但要
        準備七十萬元等語，郭文吉經考慮後，基於對於依據法令從事公務之人員，
        關於違背職務之行為期約與交付賄賂之犯意而決意行賄，迄三月底，郭文吉
        約Ｈ○○在台北縣汐止鎮○○路附近之道路旁，將現金七十萬元及個人資料
        交予Ｈ○○收受，嗣經八十七年七月十日、十一日考試，郭文吉果然順利通
        過初試，惟因警大查覺該考試有舞弊情事，郭文吉於八十七年八月七日複試
        時則未通過。
      (二)田祚榮部分：
        田祚榮（業經原審判刑確定，於本件行為時係內政部警政署雪霸國家公園警
        察隊隊員，為依據法令從事公務之人員，於八十七年八月十三日被免職）於
        八十六年初，曾因Ｈ○○至其服務之單位訪友，因而結識Ｈ○○，其後田祚
        榮得知Ｈ○○有特殊管道可使考生考上警大二技班，遂基於對於依據法令從
        事公務之人員，關於違背職務之行為行求賄賂之意思，而於八十七年六月間
        ，在警大附近之醉鴛鴦平價海產店內向Ｈ○○探詢行賄事宜，經Ｈ○○告知
        行賄之代價為每人八十萬元後，田祚榮遂基於對於依據法令從事公務之人員
        ，關於違背職務之行為期約與交付賄賂之犯意而決意行賄，惟因當時僅隨身
        攜帶四十萬元，故除將該四十萬元及其之個人資料交予Ｈ○○收受外，復約
        定於一星期後，在前開海產店內會面，再補交不足之四十萬元，經一星期後
        ，田祚榮果依約到達該處，將不足之四十萬元交付予Ｈ○○收受。嗣經八十
        七年七月十日、十一日考試，田祚榮果然順利通過初試，惟因警大查覺該考
        試有舞弊情事，田祚榮於八十七年八月七日複試時則未通過。
      (三)張朝淳部分：
        張朝淳（業經原審判刑確定，於本件行為時係內政部警政署國道公路警察局
        第三警察隊偵查員，為依據法令從事公務之人員，於八十七年八月十三日被
        免職），於八十七年七月九日警大二技班考試前，與其ｊ○第四期同學田祚
        榮在長庚醫院對面之加油站前相約見面，其間張朝淳談及極有意願就讀警大
        二技班，而田祚榮因已以前揭方式行賄Ｈ○○，遂告知張朝淳其行賄之始末
        ，並告以此管道約需準備一百萬元，要張朝淳考慮是否欲以此方式行賄。翌
        日（即同年七月十日），渠二人均於台北市龍山國小內參加警大二技班考試
        ，於中午休息時，張朝淳決定透過此管道進入警大就讀，遂與田祚榮共同基
        於對於依據法令從事公務之人員，關於違背職務之行為行求賄賂之犯意聯絡
        ，而田祚榮則基於其前揭行賄Ｈ○○之概括犯意，由田祚榮聯絡Ｈ○○有關
        行賄之事宜，經Ｈ○○告知僅需賄款八十萬元，並要渠等將錢準備好後再聯
        絡，田祚榮遂將此情形告知張朝淳。嗣於同日傍晚五時許，田祚榮再聯絡Ｈ
        ○○，並約定在台北市○○路與辛亥路口碰面，田祚榮與張朝淳二人依約前
        往該處。俟Ｈ○○開車前來後，田祚榮與張朝淳二人即坐上Ｈ○○之自用小
        客車內，由張朝淳將裝有賄款八十萬元及張朝淳個人資料之袋子交付予Ｈ○
        ○收受後，二人即下車離去。不久，田祚榮收到Ｈ○○之來電，要其將張朝
        淳之准考證號碼撥入Ｈ○○之呼叫器內，以方便作業，田祚榮即又依Ｈ○○
        指示辦理。嗣經八十七年七月十日、十一日考試，張朝淳果然順利通過初試
        ，惟因警大查覺該考試有舞弊情事，張朝淳於八十七年八月七日複試時則未
        通過。
      (四)Ｂ○○、ｃ○○部分：
        Ｂ○○（經原審判刑後，於本院審理中撤回上訴而告確定，於本件行為時係
        內政部警政署國道公路警察局第三警察隊隊員，為依據法令從事公務之人員
        ，於八十七年八月十三日被免職）之弟張耿榮（業於台灣桃園地方法院檢察
        署檢察官偵查時自首，另經該署檢察官為不起訴處分確定）原係國道公路警
        察局警員，因係警大八十六年度二技班學生，而Ｈ○○因在校曾教授課業而
        相識，於八十七年七月初，Ｈ○○因有一張交通違規罰單，而詢問張耿榮能
        否「處理掉」？二人遂約於八十七年七月九日在香榭飯店內洽談。席間，Ｈ
        ○○得知張耿榮之四哥Ｂ○○、四嫂ｃ○○（經原審判刑後，於本院審理中
        撤回上訴而告確定，於本件行為時係內政部警政署國道公路警察局第三警察
        隊隊員，為依據法令從事公務之人員，於八十七年八月十三日被免職）均有
        參加警大八十七年度二技班考試，Ｈ○○即基於對於違背職務之行為要求賄
        賂之犯意，告知張耿榮要考上警大其有門路，只要拿出八十萬元即可，經討
        價還價結果，二人約定以七十萬元為代價。張耿榮於當日返家後，即將此情
        形告知Ｂ○○及ｃ○○夫婦，經三人商談後，Ｂ○○及ｃ○○二人雖自認之
        實力不錯，惟倘若不經此管道行賄，恐被行賄者擠出榜外，且為求得以順利
        上榜，三人乃共同基於對於依據法令從事公務之人員，關於違背職務之行為
        期約與交付賄賂之犯意聯絡，除由張耿榮出資二十萬元外，所餘之五十萬元
        則由Ｂ○○從ｃ○○之金融機構帳戶內提領（即自八十七年七月九日起，每
        日提領十萬元，至七月十三日止，共計五十萬元）。嗣Ｈ○○適於八十七年
        七月十三日打電話聯絡當時人於台南市之張耿榮，詢問其賄款備妥否，經張
        耿榮答稱已備妥，Ｈ○○即要張耿榮當晚搭機北上會合，張耿榮遂與Ｂ○○
        一同搭機北上。到達台北後，由張耿榮一人於台北市中國國民黨台北市黨部
        對面之某餐廳內將現款七十萬元及Ｂ○○、ｃ○○之個人資料交付予Ｈ○○
        收受，Ｂ○○則在該餐廳附近徘徊，未一同進入。嗣於初試成績放榜時，Ｂ
        ○○、ｃ○○二人果然均順利通過初試，惟因警大查覺該考試有舞弊情事，
        Ｂ○○、ｃ○○於八十七年八月七日複試時則均未通過。
      (五)Ｏ○○部分：
        Ｏ○○（由本院另行判決，於本件行為時係內政部警政署保安警察第一總隊
        第七大隊隊員，為依據法令從事公務之人員，於民國八十七年八月十三日被
        免職），因有報考八十七學年度警大二技班考試，乃基於對於依據法令從事
        公務之人員，關於違背職務之行為期約與交付賄賂之犯意，而於八十七年六
        月間，在不詳地點，交付八十萬元及個人資料予Ｈ○○收受。嗣經八十七年
        七月十日、十一日考試，果然順利通過初試，惟因警大查覺該考試有舞弊情
        事，Ｏ○○於八十七年八月七日複試時則未通過。
    七Ｈ○○直接圖利考生部分：
      (一)Ｒ○○、亥○○、ｋ○○、玄○○、ｈ○○、丑○○、ｇ○○、Ｚ○○、Ｆ
        ○○、Ｖ○○（有關Ｒ○○等十人所涉行賄罪嫌及變造公文書罪嫌，均經原
        審判決無罪，並由本院判決駁回檢察官之上訴）部分：
        Ｈ○○於警大八十七年度二技班考試八十七年七月十日、十一日初試後，依
        前揭貳─二─(二)所述之方式為Ｒ○○等十人竄改分數舞弊，而對於其主管之
        事務，直接圖利Ｒ○○等十人，使其等得以順利通過考試，並進入警大就讀
        二技班。
      (二)Ｐ○○、Ｊ○○、Ｉ○○、未○○、Ｋ○○（有關Ｐ○○等五人所涉行賄罪
        嫌及變造公文書罪嫌，均經本院另行判決無罪）部分：
        Ｈ○○於警大八十七年度大學部考試八十七年七月十日、十一日初試後，依
        前揭貳─二─(二)所述之方式為Ｐ○○等五人竄改分數舞弊，而對於其主管之
        事務，直接圖利Ｐ○○等五人，使其等得以順利通過考試，並進入警大就讀
        大學部。
伍、嗣因警大於前揭考試後，接獲檢舉稱該校八十七年度二技班、大學部招生考試有
    舞弊情事，遂由該校謝瑞智校長於八十七年八月六日向內政部警政署刑事警察局
    （下稱刑事警察局）告發該情，該局即成立專案小組，並報請台灣桃園地方法院
    檢察署指派檢察官指揮偵辦。旋於八十七年八月十日上午十一時四十分許，在台
    北市○○路三七七巷十二號Ｇ○○所經營之公司內，將Ｈ○○逕行拘提到案，並
    擴大追查，始查知Ｈ○○於警大八十六年度之二技班及專修班招生考試亦有舞弊
    情事。
陸、案經內政部警政署刑事警察局報請臺灣桃園地方法院檢察署檢察官偵辦，及由同
    署檢察官自動檢舉偵查起訴。
    理  由
甲、上訴人即被告Ｈ○○之辯解：
    被告Ｈ○○雖矢口否認有前開犯行，辯稱：伊不認識起訴書所記載的行賄被告等
    人，亦未曾向ｄ○○拿過錢，扣案之手提電腦並非伊所有，係刑事警察局人員張
    維平栽贓的；伊於警訊及偵訊時會承認有舞弊情事，是因遭刑事警察局人員刑求
    所致，伊並無起訴書記載之事實，且於八十七年警大辦理二技班及大學部考試時
    ，伊已被免職，再者，八十六年、八十七年度之試卷拆封工作，均是由政風室人
    員及門禁人員共同操作，伊無從參與；有關那些被告由Ｎ○○介紹乙節，是刑事
    警察局之警員張維平所圈選的，不是伊所講的云云。
乙、認定犯罪事實所憑之證據及理由
壹、關於被告Ｈ○○自白部分：
    一被告Ｈ○○自八十七年八月十日被拘提到案後，於八十七年八月十一日凌晨一
      時三十分起之警訊及偵查中，即已坦承犯行，迄八十七年九月九日晚間十時許
      ，在檢察官偵訊時仍坦承犯行；嗣於八十七年八月二十六日其所寄出之聲請狀
      ，亦記載其向部分同案被告收受賄款之地點，且於八十七年九月十四日寄出之
      聲請狀，除載明其收受部分同案被告之賄款與犯罪情節外，復記載「被告一到
      案即主動配合調查並自白」等語（見偵查卷第二宗第二四○頁、第三宗第九五
      頁），斯已足認被告Ｈ○○於該段時間內之警訊、偵查中所為之陳述，均係出
      於其之自由意志所為。
    二又經原法院傳喚證人即製作前開警訊筆錄之刑事警察局人員張維平、李相臣、
      劉章遠、陳明君、吳東文、王順益與施本源等人到庭均結證稱：警訊筆錄未用
      不法方法取得，均是被告Ｈ○○自己所陳述等語（原審八十八年八月四日、八
      月十八日訊問筆錄─原審卷第九宗第七三頁至第七七頁、第二六六頁至第二七
      ○頁）。
    三再者，依卷附經原審向台灣桃園看守所調閱被告Ｈ○○入所時之相關資料即台
      灣桃園看守所被告健康檢查表、台灣桃園看守所新收（借提還押）收容人內外
      傷紀錄表、台灣桃園看守所衛生課病歷紀錄、台灣桃園監獄衛生科病歷紀錄各
      一份顯示，於前開台灣桃園看守所被告健康檢查表備考欄內記載「我（按指Ｈ
      ○○）無內外傷」，被告Ｈ○○並簽名於其旁；另於台灣桃園看守所新收（借
      提還押）收容人內外傷紀錄表之有病或內傷紀錄（自述）內亦記載「我（按指
      Ｈ○○）無內外傷」等語，此有台灣桃園看守所八十八年九月四日以桃所德衛
      字第五五五號函暨所附之前開資料在卷可憑（見原審卷第十宗第二○五頁至第
      二一○頁）。
    四綜上所述，被告Ｈ○○辯稱其於警、偵訊時係遭刑求所致云云，與事實不符，
      不足採信。
貳、關於被告Ｈ○○舞弊之方法部分：
    一據被告Ｈ○○於警訊中供承：「我先設定好一個程式附著跟著主啟式（ＣＯＮ
      Ｔ九三二一）啟動，並於報名手續完成後，我再將相關考生准考證輸入該程式
      中，於（八十七年）七月二十四日凌晨當ＣＯＮＴ九三二一程式運算各科成績
      時，相關學生之各科成績會自動調整達到錄取標準」（見八十七年八月十一日
      警訊筆錄─偵查卷第一宗第十頁背面）；「八十六年度修改考生分數方法和八
      十七年度一樣，利用修改分數程式俟機在電腦上修改完成，八十六年因考生電
      腦卡片一直保留在電算中心很久，所以修改過分數之電腦卡，我有再抽出將它
      改為與得分內容相同之答案」（見八十七年八月十二日警訊筆錄─偵查卷第一
      宗第十八頁）；「（ＲＥＭＮ）程式係於八十六年招生考試前製作的，主要流
      程為以亂數產生成績修改成績主檔，只需輸入准考證號碼即會自動產生一組成
      績於錄取成績之上，取代原准考證成績，這個程式執行期間為八十六年招生考
      試及八十七年招生考試，成績算妥後放榜前啟動，現本程式已於八十七年招生
      考試完畢後刪除，並未留下任何書面及電腦檔案」（見八十七年八月十三日警
      訊筆錄、八十七年八月十一日、九月九日偵訊筆錄─偵查卷第一宗第二六頁背
      面、第八宗第十三頁背面、第三宗第七九頁背面至第八○頁）；「（問：你於
      何時利用程式修改大學部及二技班成績主檔？）七月二十四日凌晨」、「（問
      ：你於何時修改資績積分？第一次何時？第二次何時？）大約在第七次校正以
      後，是顏志平向我反映積分錯誤之後，我去修改資績積分」、「（問：修改成
      績之程式名稱為何？現在何處？）ＲＥＭＮ為程式名稱，於七月二十四日計分
      完成後自動銷燬」（見八十七年八月十二日警訊筆錄─第十四宗第十一頁背面
      ）；「（ＲＥＭＮ）程式原本存入ＰＲＩＭＥ主機上，八十六年初次使用，八
      十七年再度使用，於八十七年時啟動系統所提供之自毀指令將它設定在ＲＥＭ
      Ｎ程式，當成績計算完畢後自動刪除了」等情（見八十七年八月二十七日警訊
      筆錄─偵查卷第二宗第一八六頁）。
    二據證人王俊傑證稱：「我有電算中心主任辦公室鑰匙，可隨時進出：：，於八
      十七年七月二十三日至二十四凌晨三時位於電算中心主任辦公室內之ＰＲＩＭ
      Ｅ主機終端機均為開機狀態：：，Ｈ○○有叫我將他辦公室的電腦進行格式化
      （電腦內所存之資料經格式化後，會被刪除）動作」等語（見八十七年八月十
      一日警訊筆錄─偵查卷第一宗第一七七頁至第一七八頁）。
    三另證人即警大電算中心助教邢台平證稱：電算中心主任的電腦能連到閱卷的主
      機，這是因為有線路不通，我請廠商修理時發現的等語（見原審八十八年八月
      四日訊問筆錄─原審卷第九宗第九一頁）。
    四又本件有警大八十六年度二技班、專修班之部分同案被告參加前開考試時填劃
      之電腦答案卡扣案可證，而各該電腦答案卡經送請警大刑事科學研究委員會鑑
      定結果，該等考生之電腦答案卡確遭事後塗改，有該校八十七年十一月二十五
      日（八七）校科字第八七五六三一號函暨所附鑑定書及刑事警察局八十七年十
      一月二十日（八七）刑偵(二)字第九○○○二號移送書內所附之「八十六年度招
      生考試篡改電腦答案卡題數表」各一份附卷可稽（見偵查卷第五宗第七六頁、
      第二一宗之卷首）。
    五而警大八十七年度部分同案被告之電腦答案卡經予以人工重新核分結果，與初
      試電腦閱卷之核分有甚大之差異，亦有中央警察大學八十七年十一月十八日（
      八七）校教字第八七五六二七號函暨所附之「中央警察大學八十七學年度二技
      班招生考試弊案成績異常考生答案卡成績一覽表」、「中央警察大學八十七學
      年度大學部招生考試弊案成績異常考生答案卡成績一覽表」各一份，以及內政
      部警政署刑事警察局八十八年八月七日（八八）刑偵二(二)字第七七九○七號函
      一份在卷可憑（見偵查卷第五宗第十九頁至第二二頁、原審卷第九宗第二三二
      頁至第二四六頁）。
    六至於電腦名單是否被告Ｈ○○所輸入，查：
      (一)扣案之筆記型電腦係被告Ｈ○○之配偶許斐絮提出乙節，業據證人許斐絮於
        警訊、偵訊及本院訊問時證述明確（見八十七年八月二十五日警訊筆錄、八
        十七年九月十七日偵訊筆錄、八十八年九月十七日訊問筆錄─偵查卷第二宗
        第一三八頁、第七宗第六五頁、原審卷第八宗第二八四頁背面）。
      (二)又本件自扣案被告使用之筆記型電腦及桌上型個人電腦內，經解讀部分檔案
        後，發現部分參加八十七年度二技班與大學部考生之姓名，而各該考生又有
        部分係本案之共同被告，有刑事警察局資訊室人員解析自前開電腦檔案後所
        列印之電腦名單一份存卷可參，即被告於偵訊時亦供承該電腦名單內之同案
        被告姓名均係其所輸入，且有收受賄款等語，並於該等名單上簽名以示真正
        （見偵查卷第十六宗第三八五頁至第四○五頁、第三宗第七三頁背面）。
      (三)且證人即刑事警察局資訊室人員高大宇、陳天一、楊凱勝、黃維和、李相臣
        、張維平等人亦均證稱：該電腦名單係渠等自被告Ｈ○○之電腦資料所讀出
        後列印，並無增刪加減情形等語，並有渠等所提出之補充資料二份存卷可參
        （見八十八年五月五日、六月十六日訊問筆錄─原審卷第五宗第二七四頁至
        第二七五頁、第二八一頁至第二八二頁），且經原審八十八年六月十六日勘
        驗前開扣案之筆記型電腦結果，亦確有前開之電腦名單無訛，有原審製作之
        勘驗筆錄一份存卷可稽（見原審卷第五九頁至第六七頁）。
    七綜上事證，堪認被告Ｈ○○確有以如事實欄所述之方法為相關之考生舞弊無訛
參、關於八十六年專修班及二技班舞弊內容部分：
    一關於Ｈ○○經由Ｎ○○收受Ｔ○○、Ｑ○○（二人係經由ｆ○○介紹）賄款
      部分：
      (一)Ｔ○○確有請ｆ○○向Ｎ○○查詢有關以不正方法通過警大八十六度二技班
        考試之管道與所需代價，並且代伊與Ｎ○○聯絡交款之時間、地點，進而與
        ｆ○○一同前往交付賄款等情，業據同案被告Ｔ○○於警訊、偵訊時供承不
        諱（見Ｔ○○八十七年十月二十三日警訊筆訊、八十七年十月二十三日、十
        月二十六日、十一月十三日偵訊筆錄─偵查卷第十二宗第四八頁至第五十頁
        、第五六頁背面至第五八頁、第六一頁至第六二頁、第一○九頁），核與同
        案被告ｆ○○於偵訊及警訊時所述情節相符（見ｆ○○八十七年十月二十六
        日下午二時十分偵訊筆錄、同日下午三時三十五分警訊筆錄、同日下午六時
        偵訊筆錄、八十七年十一月十三日上午十時偵訊筆錄─偵查卷第十二宗第六
        五頁至第七四頁、同卷第一○八頁至第一一○頁）。且參諸Ｔ○○係於台灣
        桃園地方法院檢察署偵查中羈押禁見時坦承行賄犯行，當時並無法與ｆ○○
        勾串對Ｎ○○行賄之過程，然而其自白中對於向Ｎ○○行賄之始末供述，與
        ｆ○○之自白均一致，故Ｔ○○與ｆ○○之自白，均屬可信。
      (二)即同案被告Ｔ○○於原審及本院審理時仍一再陳稱伊係經由ｆ○○與Ｎ○○
        聯絡行賄之事，及由ｆ○○帶伊前往交付賄款，並於本院當庭指認Ｎ○○即
        為其交予款項之人（參原審卷第十宗所附八十八年九月十日訊問筆錄、本院
        卷九十年七月三十一日審理筆錄）。
      (三)被告Ｈ○○於八十七年八月十二日警訊中亦有供稱：Ｔ○○及Ｑ○○係經由
        Ｎ○○所介紹等語（見偵查卷第一宗第十七頁）。
      (四)證人即Ｔ○○之母黃王滿子確有請其媳婦Ｑ○○匯款至Ｔ○○帳戶一節，亦
        據證人黃王滿子及同案被告Ｑ○○供證無訛（見黃王滿子八十七年十一月二
        日警訊筆錄、八十七年十月三十日偵訊筆錄、原審八十八年五月五日訊問筆
        錄─偵查卷第十二宗第七十七頁、第八十四頁背面、原審卷第五宗第二九七
        頁；Ｑ○○八十七年十一月二十三日偵訊筆錄、原審八十八年三月六日、五
        月五日訊問筆錄─偵查卷第五宗第四十二頁、原審卷第三宗第一八一頁至第
        一八二頁、第五宗第三○○頁），並有黃王滿子提出貸款種類為「毛豬口蹄
        疫災害紓困貸款」之農業發展基金貸款借據影本一張、合作金庫、雲林縣水
        林鄉農會存摺影本一份等附卷可稽。
      (五)Ｑ○○就前開款予同案被告Ｔ○○二百萬元中之八十萬元，係其自定期存
        款中解約所得之事實，亦據渠本人於偵查及原審中供述甚明（見八十七年十
        一月二十三日偵訊筆錄、原審八十八年三月六日、五月五日訊問筆錄─偵查
        卷第五宗第四二頁、原審卷第三宗第一八一頁至第一八二頁、第五宗第三○
        ○頁）。
      (六)Ｔ○○及Ｑ○○之八十六年度二技班考試答案卡確有遭塗改，除有該答案卡
        扣案可稽外，亦有中央警察大學八十七年十一月二十五日（八七）校科字第
        八七五六三一號函暨所附鑑定書與刑事警察局八十七年十一月二十日（八七
        ）刑偵(二)字第九○○○二號移送書內所附之「八十六年度招生考試篡改電腦
        答案卡題數表」各一份在卷可憑。
      (七)又Ｔ○○及Ｑ○○因而通過警大八十六年度二技班考試並進入警大就讀，亦
        有中央警察大學八十八年五月十日（八八）校教字第八六一八七一號函所附
        之本案起訴書所載各被告係參加該校何種考試、是否錄取並就讀之資料一份
        存卷可稽（見偵查卷第五宗第七六頁、第二一宗卷首、原審卷第六宗第一○
        七頁至第一一○頁）。
      (八)ｆ○○雖稱：Ｔ○○是說要買警大的考試資料，伊才介紹Ｎ○○給Ｔ○○認
        識，伊並未與Ｎ○○約定交付賄款之時間、地點；警訊筆錄內所寫的均是警
        察拿Ｔ○○筆錄給其看，叫其按照筆錄內容回答，不然會被收押云云。然查
        ：
        1.ｆ○○於本院審理時，對於Ｔ○○所稱：伊有於八十六年九月二十三日上
          午六時許，駕車搭載ｆ○○前往台北市○○○路交流道附近啟聰學校門口
          一節，均始終未予否認（見本院九十年七月三十一日審理筆錄），而據黃
          明博所言，渠當天與ｆ○○至該處是與被告Ｎ○○見面，參以Ｔ○○與陳
          祥葳又均稱渠二人本互不相識，以及Ｔ○○係由ｆ○○陪同前往等諸情，
          可見ｆ○○於事先確有代Ｔ○○與被告Ｎ○○聯絡並約定見面之時間及地
          點。又Ｔ○○果若只是請ｆ○○代向被告Ｎ○○查明應考警大所需參考書
          籍，祇須以電話詢問，或於平常上班時間內逕自前往Ｎ○○任教所在當面
          請益即可，乃渠等竟為此區區小事而與Ｎ○○約定於大清早之上午六時許
          至台北市啟聰學校之門口見面，顯然有違常情。
        2.關於ｆ○○如何代Ｔ○○向Ｎ○○查詢有關以不正方法通過警大八十六度
          二技班考試之管道與所需代價，並且代Ｔ○○與Ｎ○○聯絡交款之時間、
          地點，進而與Ｔ○○一同前往交付賄款等情，既據ｆ○○與Ｔ○○於警訊
          及檢察官偵查中供承在卷，且經核以ｆ○○係於八十七年十月二十六日在
          台灣桃園地方法院檢察署檢察官偵訊時，即已坦承犯行，嗣經檢察官於訊
          畢後，將其交予內政部警政署刑事警察局人員就細節部分再為訊問，並於
          刑事警察局人員訊問完畢後，再由檢察官複訊，ｆ○○於檢察官複訊時，
          亦供承於警訊筆錄中所述內容均屬實在，請求緩刑等語，迄八十七年十一
          月十三日檢察官再為偵訊時，ｆ○○仍坦承確有前開行為。再參以證人即
          製作被告警訊筆錄之刑事警察局警員吳東文、組長王順益二人，於原審中
          亦均證稱：警訊筆錄是ｆ○○自己所陳述，沒有其所稱之以言詞恐嚇情事
          等語（見原審八十八年八月四日、八月十八日訊問筆錄─原審卷第九宗第
          七五頁、第二六六頁至第二七○頁），足徵ｆ○○於警訊及檢察官偵查中
          之自白，應係出於自由意志，堪予採信，其上述所供以及Ｔ○○於原法院
          所稱伊未告知ｆ○○要交賄款云云，要係飾卸與迴護之詞，允不足採。
      (九)另Ｑ○○固雖供稱：伊僅係為伊婆婆即Ｔ○○之母親黃王滿子款，而前開
        八十萬元係屬黃王滿子向其所借，伊不知Ｔ○○要該等款項作何用；至於測
        謊報告對其不利部分，既無詳實之數據，應不足採云云。然查：
        1.Ｔ○○用以行賄之款項，據其供稱既係向其母親黃王滿子取得，且其金額
          又高達二百萬元，尤其，其中之八十萬元不但原屬Ｑ○○之定期存款，也
          攸關Ｑ○○參加警大考試之成敗，則衡諸常情，Ｔ○○斷無不為告知之理
          。是Ｑ○○此部分關於不知Ｔ○○要該款項何用之所辯，委無足採。
        2.其次，按測謊鑑定，係依一般人在說謊時，會產生遲緩、緊張、恐懼、不
          安等心理波動現象，乃以科學方法，由鑑定人利用測謊儀器，將受測者之
          上開情緒波動反應情形加以紀錄，用以判別受測者之供述是否真實，且本
          件測謊鑑定之鑑定人係具備專業之知識技能，而本件測謊又事先獲得受測
          者即被告之同意，再而所測試之問題與方法又具專業可靠性，故前開之測
          謊結果，應具有證據能力，而得供法院裁判之佐證（參見最高法院八十七
          年度台上字第三九二八號刑事判決）。本件關於Ｑ○○之測謊鑑定部分，
          依該次測謊鑑定之題目為：
          (1)有關八十六年入學考，你有沒有行賄這個人（Ｈ○○）？
          (2)八十六年間，你有沒有透過陳國興（Ｎ○○）行賄這個人（Ｈ○○）？
          (3)八十六年入學考，你有沒有作弊？
          因Ｑ○○係透過Ｔ○○行賄，其自不知上手係Ｎ○○與被告Ｈ○○，故而
          於回答(1)、(2)問題時，即無不實之反應；然其於交款予Ｔ○○時，因知悉
          此非正當之管道，因而於回答(3)問題時，即有不實之反應，是以其於回答
          (1)、(2)問題所得未說謊反應，尚不足為被告有利之證據。
      (十)而Ｎ○○雖亦供稱：伊與Ｈ○○並無交情，不知有何特殊管道可以進入警大
        就讀，且亦未向Ｔ○○、Ｑ○○等人收受賄款。伊於Ｔ○○所述之八十七年
        九月二十三日清晨六時許，即已搭計程車回苗栗縣後龍鎮，不可能於台北市
        ○○○路交流道附近之啟聰學校附近收受Ｔ○○交付之賄款二百萬元云云。
        惟查：
        1.如前所述，關於Ｎ○○確有向Ｔ○○、Ｑ○○各收取賄款一百萬元，並只
          交付其中一百萬元及Ｔ○○等人名單與准考證號碼予被告Ｈ○○，並交待
          被告Ｈ○○將事情辦好乙節，業據被告Ｈ○○及同案被告ｆ○○於警訊及
          偵訊中、同案被告Ｔ○○於警訊、檢察官偵查中、原審及本院審理中，供
          述明確，被告Ｎ○○上開所供，要難採信。
        2.Ｎ○○於原審中雖舉證人紀金水、李福安證明其於八十七年九月二十三日
          凌晨五時許即搭證人紀金水駕駛之計程車返回苗栗縣後龍鎮探視其母親，
          藉以佐證其不可能再於當日上午六時三十分許，在Ｔ○○所述台北市○○
          ○路交流道附近之啟聰學校附近收受賄款二百萬元，然查：
          (1)Ｎ○○於八十七年九月二十二日曾返回其位於後龍鎮之老家，而當日其
            妹妹陳寶環尚有交付一百萬元予Ｎ○○已離婚但現仍同居之前配偶黃宇
            瑄作票貼，且當日晚間七時許，Ｎ○○與其配偶黃宇瑄尚於陳寶環之店
            內聊天等情，業據證人陳寶環於警訊、偵訊時陳述明確（見八十七年八
            月二十六日警訊及偵訊筆錄─偵查卷第二宗第二三一頁至第二三四頁、
            第一五○頁）。
          (2)而證人陳寶環另證稱：我哥哥陳國興（即Ｎ○○）與黃宇瑄兩人準備開
            車北上返回基隆，於是我要求陳國興順便載我回娘家，當時我與黃宇瑄
            兩人坐於後座，直到我到娘家要下車前，將事先包好之一百萬元交給黃
            宇瑄等語。且證人黃宇瑄亦證稱：確係於八十七年九月二十二日與陳祥
            葳一起駕駛ＩＬ─○二○一號克萊斯勒自用小客車回後龍探視Ｎ○○母
            親等語（見陳寶環八十七年八月二十六日警訊筆錄─偵查卷第二宗第二
            三一頁背面；黃宇瑄八十七年八月十九日警訊筆錄─偵查卷第二宗第一
            一四頁背面），故Ｎ○○既係於八十七年九月二十二日駕車返家探視其
            母親，且至夜間七時許以後始返回基隆，焉有於翌
            （二十三）日再包租計程車返家探視其母親之理？
          (3)至於證人紀金水所證稱：本來他（指Ｎ○○）有跟我約定是跑來回，車
            資是四千五百元左右：：，後來他沒有坐回程，我就空車回來，我收了
            三千元：：，上車後跟他聊天聊了一陣子，他問我一天可賺多少錢，我
            告訴他一天可賺一千多元，而我問他到後龍做什麼，為什麼這麼早，他
            說他母親生病，要拿葯回去，後來他好像睡著了：：，當時到他家門口
            時，沒有人在場，好像在我要開車走時，看到他人有跟人打招呼，當時
            行李已拿好，車資已付清：：，剛到達時，沒有人在他家門口等情，核
            與Ｎ○○供稱：有告訴他是單程，差不多是三千元：
            ：，一上車就睡著了：：，我一下車以為他（李福安）是我爸爸，他
            背對著我，且他正在撿芋頭：：云云之情節，相差甚多；況經原法院
            勘驗證人紀金水所提出其於八十六年九月二十三日載運Ｎ○○之記事
            本，其於金額部分則有被以煙頭觸及而無法見得詳細金額記載之情形
            ，有原審八十八年九月十日筆錄在卷可憑（見原審八十八年六月五日
            、八十八年九月十日訊問筆錄─原審卷第六宗第二七六頁至第二八六
            頁、第十示第二三九頁背面），足認證人紀金水與李福安之證述，顯
            有瑕疵，尚不得作為有利於同案被告Ｎ○○之認定。
        (十一)綜上所述，Ｔ○○及Ｑ○○確有經由ｆ○○之介紹，透過Ｎ○○而行賄被
          告Ｈ○○，至堪認定。
    二關於被告Ｈ○○經由Ｎ○○收受ｂ○○、癸○○、Ｃ○○、黃○○、子○○、
      ａ○○等人賄款部分：
      (一)ｂ○○、癸○○、Ｃ○○、黃○○、子○○、ａ○○等人確係經由Ｎ○○之
        仲介，且Ｎ○○確曾交付一百餘萬元及包含渠等在內之名單予被告Ｈ○○，
        並交待Ｈ○○將事情辦好乙節，業據被告Ｈ○○於警訊及偵訊中供承明確（
        見Ｈ○○八十七年八月十二日警訊筆錄、八十七年九月九日偵訊筆錄─偵查
        卷第一宗第十七頁背面、第三宗第七十六頁背面）。
      (二)ｂ○○、癸○○、Ｃ○○、黃○○、子○○、ａ○○等六人之八十六學年度
        二技班考試答案卡確有遭塗改，除有該答案卡扣案可稽外，並有中央警察大
        學八十七年十一月二十五日（八七）校科字第八七五六三一號函並附鑑定書
        明載：「八十六年二技考生答案卡所有經採樣分析之塗改鉛筆墨跡係分別由
        兩種含不同成份筆芯之鉛筆所劃成。八十六年大學部及專修科考生答案卡所
        有經採樣分析之塗改鉛筆墨跡係由同一種成份筆芯之鉛筆所劃成，但與用於
        塗改同年二技考生答案卡之兩種鉛筆筆芯成份均不同。」（偵查卷第五宗第
        七十六頁至第八十二頁），且有內政部警政署刑事警察局八十七年十一月二
        十日（八七）刑偵(二)字第九○○○二號移送書內所附之「八十六年度招生考
        試篡改電腦答案卡題數表」（偵查卷第二十一宗第一─十六頁）在卷可憑。
      (三)ｂ○○、癸○○、Ｃ○○、黃○○、子○○、ａ○○因而通過警大八十六年
        度二技班考試並進入警大就讀，亦有中央警察大學八十八年五月十日（八八
        ）校教字第八六一八七一號函所附之本案起訴書所載各被告係參加該校何種
        考試、是否錄取並就讀之資料一份存卷可稽（偵查卷第五宗第七十六頁、偵
        查卷第二十一宗卷首、原審卷第六宗第一○七頁至第一一○頁）。
      (四)又依內政部警政署刑事警察局對同案被告ｂ○○、癸○○、Ｃ○○、黃○○
        、子○○、ａ○○六人，經Polygraph儀器以ST、ZCT、SAT諸法實施測謊結
        果，同案被告ｂ○○、癸○○、Ｃ○○、黃○○、子○○、ａ○○六人對於
        下列問題均呈不實反應：
        1.有關八十六年入學考，你有沒有行賄這個人（Ｈ○○）？
          答：沒有。
        2.八十六年間，你有沒有透過陳國興（Ｎ○○）行賄這個人（Ｈ○○）？
          答：沒有。
        3.八十六年入學考，你有沒有作弊？
          答：沒有。
        此有該局八十七年九月十九日刑鑑字第七一六五八號鑑驗通知書可稽（偵查
        卷第五宗第六十二頁至第六十七頁）。據此益足以佐證ｂ○○等六人確有前
        述經由被告Ｎ○○行賄之事實。
      (五)Ｎ○○雖供稱：伊亦未向Ｔ○○、Ｑ○○、ｂ○○、癸○○、Ｃ○○、黃○
        ○、子○○、ａ○○等人收受賄款云云。惟查：如前所述，關於Ｎ○○確有
        向Ｔ○○、Ｑ○○、ｂ○○、癸○○、Ｃ○○、黃○○、子○○、ａ○○等
        八人各收取賄款一百萬元，並只交付其中一百萬元及Ｔ○○等八人名單與准
        考證號碼予Ｈ○○，並交待Ｈ○○將事情辦好乙節，業據被告Ｈ○○及ｆ○
        ○於警訊及偵訊中、Ｔ○○於警訊、檢察官偵查中、原審及本院審理中，供
        述明確，被告Ｎ○○上開所辯，無非卸責之詞，要難採信。
      (六)ｂ○○、癸○○、Ｃ○○、黃○○、子○○、ａ○○六人雖亦皆否認有交付
        賄款予Ｎ○○而據以行賄之犯行，並均稱：測謊時或精神不好。或心情緊張
        ，測謊之結果有問題云云。然查：
        1.按測謊鑑定，係依一般人在說謊時，會產生遲緩、緊張、恐懼、不安等心
          理波動現象，乃以科學方法，由鑑定人利用測謊儀器，將受測者之上開情
          緒波動反應情形加以紀錄，用以判別受測者之供述是否真實，且本件測謊
          鑑定之鑑定人係具備專業之知識技能，而本件測謊又事先獲得受測者蔡銘
          格、癸○○、Ｃ○○、黃○○、子○○、ａ○○等六人之同意，再而所測
          試之問題與方法又具專業可靠性，故前開之測謊結果，應具有證據能力，
          而得供法院裁判之佐證（參見最高法院八十七年度台上字第三九二八號刑
          事判決）。ｂ○○等六人各執前詞否定測謊鑑定之證據能力，不足採取。
        2.又如前述，ｂ○○等六人之八十六年度二技班考試答案卡經中央警察大學
          鑑定結果，確有遭塗改（見前述一─(二)警大第八七五六三一號函並附之鑑
          定書），此亦為ｂ○○等人所不爭。而考生參加考試時，帶數支筆應試或
          塗改答案卡，雖符常情，或遭塗改之答案卡，或有可能非出於同一人之手
          ，或有因自行塗改，或因錯遭塗改，或有因其他人情因素而塗改，不一而
          足。但查ｂ○○等六人確分別有透過Ｎ○○行賄Ｈ○○（見前述）之情事
          ，且參之Ｈ○○在上萬名考生中抽出被告ｂ○○等六人之答案卡後，再逐
          一塗改答案，其舞弊方法之繁複，並參之本案其他被告有部分坦承行賄者
          之答案卡亦確有遭竄改（參本案原審判決確定之被告判決）各節，足以佐
          證ｂ○○等六人答案卡遭竄改與其等各別之行賄間確有相當因果關係。
        3.況ｂ○○等六人確分別透過Ｎ○○行賄Ｈ○○之事實，已詳如前述，故其
          等六人前揭辯解，均不足採信。
      (七)綜上所述，ｂ○○、癸○○、Ｃ○○、黃○○、子○○、ａ○○等六人確有
        透過Ｎ○○而行賄被告Ｈ○○，堪以認定。
      (八)再核以Ｎ○○就透過其仲介之Ｔ○○與Ｑ○○，均係每人收取一百萬元之賄
        款，且ｂ○○、癸○○、Ｃ○○、黃○○、子○○、ａ○○等六人參加之考
        試科別與Ｔ○○、Ｑ○○相同，又均係透過Ｎ○○為仲介，而Ｎ○○於仲介
        完畢後，又係與Ｔ○○、Ｑ○○等人之資料一併交付予被告Ｈ○○，故亦堪
        認ｂ○○、癸○○、Ｃ○○、黃○○、子○○、ａ○○等六人之行賄金額，
        當同為每人一百萬元。
      (九)ｂ○○、癸○○、Ｃ○○、黃○○、子○○、ａ○○等六人將賄款交付Ｎ○
        ○之地點，因ｂ○○等六人及Ｎ○○自始即均否認犯行，無從查知。
      (十)至於ｂ○○、癸○○、Ｃ○○、黃○○、子○○、ａ○○等六人各別交付Ｎ
        ○○賄款之時間？雖因ｂ○○等六人及Ｎ○○均始終否認犯行不予供明，惟
        查ｂ○○等六人所報考之警大八十六學年度二技班考試日期係在八十六年九
        月二十八日，而據被告Ｈ○○所供被告Ｎ○○係於八十六年九月間轉交賄款
        一百餘萬元（見偵查卷第十四宗第七十三頁，Ｎ○○轉交賄款之數額因無法
        確定，故以最有利於被告Ｎ○○之一百萬元認定之）。且衡之常情，Ｎ○○
        當係收受ｂ○○等六人賄款後隔數日即將賄款轉交，故ｂ○○等六人應也是
        在八十六年九月間交付，附此敘明。
      (十一)另有關Ｎ○○交付予被告Ｈ○○之賄款，依Ｈ○○於警訊、偵訊時所述係一
        百餘萬元，Ｎ○○自始即否認犯行，而被告Ｈ○○嗣於偵訊及本院審理中亦
        均否認犯行，故有關Ｎ○○交付予被告Ｈ○○之金額，以最低額一百萬元為
        認定依據，併予敘明。
    三關於被告Ｈ○○收受Ｌ○○、但家齊、辰○○賄款部分：
      (一)據同案被告Ｌ○○除於八十七年八月二十六日事實陳述狀內，坦承確於八十
        六年九月中旬某日在台北縣林口鄉○○○路香榭飯店附近之被告Ｈ○○車內
        交付五十萬元予Ｈ○○外，且於偵查中與被告Ｈ○○對質時，仍供承確有交
        付賄款五十萬元予Ｈ○○（見偵查卷第七宗第四四頁至第四五頁、八十七年
        九月七日、九月十六日、十月二日偵訊筆錄─偵查卷第三宗第六七頁至第六
        八頁、第一一二頁、第一七七頁至第一七八頁）。另又據其於警訊時供稱：
        「：：：當天我和但家齊是約定前往交賄款，辰○○當天也去，應該是去交
        賄款：：：」等情（八十七年十月二日警訊筆錄─偵查卷第四宗第十四頁背
        面）。
      (二)同案被告但家齊亦陳稱：Ｌ○○有和伊一起交付賄款予Ｈ○○等語（見八十
        七年八月二十七日警訊筆錄、八十七年八月二十七日、九月十六日、十月二
        日偵訊筆錄─偵查卷第二宗第一七三頁、第一七六頁至第一七七頁、第一八
        ○頁、第三宗第一一二頁、第一七九頁背面）；伊確有告知辰○○行賄之金
        額為五十萬元，且交款當日辰○○亦知悉要去交錢；又同日用餐完畢後伊復
        有問辰○○「好了沒？」意思是辰○○是不是也和Ｈ○○處理（賄款）好了
        ，辰○○點頭笑笑表示好了等語（八十七年十月二日警訊筆錄─偵查卷第四
        宗第九頁背面至第十頁）。
      (三)即被告Ｈ○○於偵查中亦供承：Ｌ○○確係經由其之幫助始能考上警大八十
        六年度二技班（見八十七年九月九日偵訊筆錄─偵查卷第三宗第七五頁背面
        ）。但家齊及辰○○確有交付其賄款五十萬元（八十七年九月九日偵訊筆錄
        ─偵查卷第三宗第七十五頁背面）。
      (四)Ｌ○○、但家齊及辰○○之八十六年度二技班考試答案卡確有遭塗改，除有
        該答案卡扣案可稽外，並有中央警察大學八十七年十一月二十五日（八七）
        校科字第八七五六三一號函並附鑑定書明載：「八十六年二技考生答案卡所
        有經採樣分析之塗改鉛筆墨跡係分別由兩種含不同成份筆芯之鉛筆所劃成。
        八十六年大學部及專修科考生答案卡所有經採樣分析之塗改鉛筆墨跡係由同
        一種成份筆芯之鉛筆所劃成，但與用於塗改同年二技考生答案卡之兩種鉛筆
        筆芯成份均不同。」（偵查卷第五宗第七十六頁至第八十二頁），且有內政
        部警政署刑事警察局八十七年十一月二十日（八七）刑偵
        (二)字第九○○○二號移送書內所附之「八十六年度招生考試篡改電腦答案
        卡題數表」（偵查卷第二十一宗第一─十六頁）在卷可憑。又Ｌ○○與但
        家齊、辰○○因而通過警大八十六年度二技班考試並進入警大就讀，亦有
        中央警察大學八十八年五月十日（八八）校教字第八六一八七一號函所附
        之本案起訴書所載各被告係參加該校何種考試、是否錄取並就讀之資料一
        份存卷可考（偵查卷第五宗第七十六頁、第一審卷第六宗第一○七頁至第
        一一○頁）。
      (五)雖Ｌ○○嗣矢口否認有行賄被告Ｈ○○，辯稱：伊因不相信Ｈ○○有管道可
        以幫忙渠等考上警大，但又怕萬一伊考上被但家齊發現伊沒有送錢，故而將
        車後行李箱中之半斤茶葉置入牛皮紙袋內，佯裝是錢交予Ｈ○○云云。惟衡
        諸經驗法則，當事人或證人於案發當初所為之供述，因較少權衡利害得失或
        受他人之干預，自較事後翻異之詞為可信，故除非可證明其更異之詞與事實
        更為相符，或其初供係虛偽者外，自不得任意捨棄初供不採（最高法院著有
        七十三年台上字第三九九八號、八十二年度台上字第五三一一號、八十三年
        度台上字第三二四三號等判決可資參照）。本件共同被告Ｌ○○前既坦承行
        賄，且又查無其他證據可證上開不利於被告Ｈ○○之供述為不實，揆諸前揭
        說明，其該部分所言即應有可採。
      (六)辰○○固亦辯稱：伊確實沒有交付賄款五十萬元給Ｈ○○，而伊當時誤以為
        要搭Ｈ○○之自用小客車前往餐廳，才會上車，且上車時與Ｈ○○短暫相處
        約五分鐘，純為簡單的寒暄，根本未提到與本案有關之案情云云。惟查：辰
        ○○確有於前揭時地進入被告Ｈ○○車內交付賄款五十萬元予Ｈ○○，且經
        由Ｈ○○之協助，辰○○亦通過警大八十六年度二技班考試，已如前述，足
        徵辰○○前開辯解，係屬卸責之詞。
      (七)至內政部警政署刑事警察局對辰○○經Polygraph儀器以ST、ZCT、SAT諸法
        實施測謊結果，辰○○對於下列問題均呈不實反應：
        1.有關八十六年入學考，你有沒有行賄這個人（Ｈ○○）？
          答：沒有。
        2.八十六間，你有沒有透過Ｌ○○行賄這個人（Ｈ○○）？
          答：沒有。
        3.Ｌ○○有沒有經手你的賄款？
          答：沒有。
        此有該局八十七年九月十九日刑鑑字第七一六五八號鑑驗通知書可稽（偵查
        卷第五宗第六十二頁至第六十七頁）。由上開測謊結果，1.問題所呈現之辰
        ○○不實反應，似可證明同案被告但家齊指證之情節可信。然如依前開事證
        顯示之事實，關於測謊結果2.3.之問題似應呈現實在之反應，然確呈不實在
        之反應，因而可知該測謊結果相互矛盾，無從採為被告有利或不利之證據。
      (八)故由上查證，足認Ｌ○○、但家齊及辰○○確有於前揭時地，各交付賄款五
        十萬元予被告Ｈ○○，並經由Ｈ○○之協助而通過警大八十六年度二技班考
        試。
    四關於被告Ｈ○○經由王俊傑收受乙○○賄款部分：
      (一)乙○○確曾於前揭時地先交付現金四十萬元予Ｈ○○，嗣又再交付餘款三十
        萬元予王俊傑，由王俊傑轉交予Ｈ○○之事實，業據證人王俊傑於警訊及偵
        訊時證述明確（見八十七年八月十日、八月十八日警訊筆錄、八月十日、八
        月二十四日偵訊筆錄─偵查卷第一宗第一四六頁、第二宗第八一頁背面、第
        一宗第一四九頁背面至第一五○頁、第二宗第一三六頁）。
      (二)再參以下列事證，足認乙○○確有交付賄款七十萬元予被告Ｈ○○，並經由
        被告Ｈ○○之協助而通過警大八十六年度二技班考試：
        1.證人王俊傑於警訊中證稱：Ｈ○○確有要伊去找伊當時實習單位之學長，
          看有無欲報考警大者，渠可幫助考上，而伊即分別詢問明德及黃瑞煌（業
          經原審判決確定）等人（見上述王俊傑八十七年八月十日警訊筆錄）。
        2.乙○○之八十六年度二技班考試答案卡確有遭塗改，除有該答案卡扣案可
          稽外，並有中央警察大學八十七年十一月二十五日（八七）校科字第八七
          五六三一號函暨所附鑑定書與刑事警察局八十七年十一月二十日（八七）
          刑偵(二)字第九○○○二號移送書內所附之「八十六年度招生考試篡改電腦
          答案卡題數表」各一份在卷可憑。
        3.乙○○因而通過警大八十六年度二技班考試並進入警大就讀，亦有中央警
          察大學八十八年五月十日（八八）校教字第八六一八七一號函所附之本案
          起訴書所載各被告係參加該校何種考試、是否錄取並就讀之資料一份存卷
          可稽（見偵查卷第五宗第七六頁、第二一宗卷首、原審卷第六宗第一○七
          頁至第一一○頁）。
      (三)由上，可知乙○○所供其與王俊傑及Ｈ○○不認識，沒有透過王俊傑向Ｈ○
        ○行賄而考上警大之情事云云，係卸責之詞，不足為被告Ｈ○○有利之認定
        。
    五關於被告Ｈ○○收受ｄ○○、宙○○賄款部分：
      (一)關於被告Ｈ○○收受ｄ○○賄款部分：
        1.同案被告ｄ○○於八十七年十月十二日在警訊中供稱：於八十六年六、七
          月間，在林口香榭大飯店地下室停車場，由李三明陪同，當面交付八十萬
          元賄款予被告Ｈ○○。
        2.被告Ｈ○○於警訊及偵訊時，亦均供稱被告ｄ○○確有前開行為（見郭振
          源八十七年八月十二日、九月三日警訊筆錄、八月十二日偵訊筆錄─偵查
          卷第一宗第十七頁背面、第三宗第五五頁、第一宗第二一頁背面）。
        3.同案被告ｄ○○之八十六年度二技班考試答案卡確有遭塗改，除有該答案
          卡扣案可稽外，並有中央警察大學八十七年十一月二十五日（八七）校科
          字第八七五六三一號函暨所附鑑定書與刑事警察局八十七年十一月二十日
          （八七）刑偵(二)字第九○○○二號移送書內所附之「八十六年度招生考試
          篡改電腦答案卡題數表」各一份在卷可憑，再而ｄ○○因而通過警大八十
          六年度二技班考試並進入警大就讀，亦有中央警察大學八十八年五月十日
          （八八）校教字第八六一八七一號函所附之本案起訴書所載各被告係參加
          該校何種考試、是否錄取並就讀之資料一份存卷可稽（見偵查卷第五宗第
          七六頁、第二一宗卷首、原審卷第六宗第一○七頁至第一一○頁）。
        4.故由以上事證，足認被告Ｈ○○有向ｄ○○收受賄款。
      (二)關於被告Ｈ○○經由李三明收受宙○○賄款部分：
        1.宙○○確係經由案外人李三明行賄同案被告Ｈ○○，且交付之賄款係九十
          萬元乙節，業據同案被告Ｈ○○於警訊及偵訊中供述明確（Ｈ○○八十七
          年八月十二日、九月三日警訊筆錄、八十七年九月九日偵訊筆錄─偵查卷
          第一宗第十七頁背面、偵查卷第三宗第五五頁、第七六頁）。
        2.宙○○之八十六學年度二技班考試答案卡確有遭塗改，除有該答案卡扣案
          可稽外，並有中央警察大學八十七年十一月二十五日（八七）校科字第八
          七五六三一號函並附鑑定書明載：「八十六年二技考生答案卡所有經採樣
          分析之塗改鉛筆墨跡係分別由兩種含不同成份筆芯之鉛筆所劃成。八十六
          年大學部及專修科考生答案卡所有經採樣分析之塗改鉛筆墨跡係由同一種
          成份筆芯之鉛筆所劃成，但與用於塗改同年二技考生答案卡之兩種鉛筆筆
          芯成份均不同。」（偵查卷第五宗第七十六頁至第八十二頁），且有內政
          部警政署刑事警察局八十七年十一月二十日（八七）刑偵(二)字第九○○○
          二號移送書內所附之「八十六年度招生考試篡改電腦答案卡題數表」（偵
          查卷第二十一宗第一─十六頁）在卷可憑。
        3.宙○○因而通過警大八十六年度二技班考試並進入警大就讀，亦有中央警
          察大學八十八年五月十日（八八）校教字第八六一八七一號函所附之本案
          起訴書所載各被告係參加該校何種考試、是否錄取並就讀之資料一份存卷
          可稽（偵查卷第五宗第七十六頁、第一審卷第六宗第一○七頁至第一一○
          頁）。故足認宙○○確有透過李三明交付賄款九十萬元予被告Ｈ○○，並
          經由被告Ｈ○○之協助而通過警大八十六年度二技班考試。
        4.宙○○於於內政部警政署刑事警察局為測謊鑑定時，對於左列二個問題均
          呈不實反應：
          (1)有關八十六年入學考，你有沒有行賄這個人（Ｈ○○）？
            答：沒有。
          (2)八十六年入學考，你有沒有作弊？
            答：沒有。
          此有該局八十七年九月十九日刑鑑字第七一六五八號鑑驗通知書一份在卷
          可憑（偵查卷第五宗第六十五頁）。按測謊鑑定，係依一般人在說謊時，
          會產生遲緩、緊張、恐懼、不安等心理波動現象，乃以科學方法，由鑑定
          人利用測謊儀器，將受測者之上開情緒波動反應情形加以紀錄，用以判別
          受測者之供述是否真實，且本件測謊鑑定之鑑定人係具備專業之知識技能
          ，而本件測謊又事先獲得受測者即被告之同意，再而所測試之問題與方法
          又具專業可靠性，故前開之測謊結果，應具有證據能力，而得供法院裁判
          之佐證（參見最高法院八十七年度台上字第三九二八號刑事判決）。
        5.雖宙○○供稱：伊未透過李三明拿錢給Ｈ○○而考上警大之情形；又並無
          證據證明Ｈ○○所稱為真，且亦無任何資金流向證明伊確有透過第三人向
          Ｈ○○行賄，另就所謂答案卡塗改之鑑定報告亦無法得出該答案卡係於考
          試完畢後，經由他人所為之塗改行為之結論；而所謂之「竄改電腦答案卡
          題數表」更無任何證據證明其所列之題數是否正確，又縱有塗改，如何得
          出其確屬「竄改」？又原審以測謊鑑定結果有證據能力，顯屬錯誤云云。
          惟查：
          (1)扣案答案卡第一次送請中央警察大學就該等答案卡之「鉛筆墨跡鑑識」
            ，該校乃就每一位考生之數張卡片中包括經塗改卡片及未經塗改卡片者
            ，所有卡片均採樣。其餘同一考生之卡片均經塗改者，部分考生之所有
            卡片均採樣，部分考生則隨機採樣，八十六學年度答案卡一○九張採樣
            其中之七十八張。而採樣時以黏有雙面碳膠之樣品座直接黏取答案卡劃
            有鉛筆墨跡之答案欄，每一張答案卡採兩個不同題號上之答案欄。再就
            採得樣品以掃描電子顯微╱Ｘ射線能譜分析法進行元素分析，分析時以
            掃瞄電子顯微鏡觀察選取含鉛筆碳墨之部分，畫面放大至五百倍，蒐集
            整個畫面之Ｘ射線訊號達一定時間後，進行元素辨認（定性分析），結
            果可測得鉛筆筆芯主要成分之一（黏土）所含之矽、鋁、鎂、鈣、鉀、
            鐵、鈦等元素，其中同一樣品不同畫面測得之元素中以矽、鋁、鎂三種
            元素之波峰強度再現性最高。乃以內建標準樣品進行矽、鋁、鎂三種元
            素之定量分析，最後以三種元素含量總和為百分之百求出矽、鋁、鎂三
            種元素之百分含量。每一答案欄採得樣品均於鉛筆墨跡部分擇取三個五
            百倍畫面進行分析；另再分析一個無鉛筆墨跡之五百倍畫面供為控制樣
            品，以排除紙張表面成份干擾分析結果之可能性。計每一張採樣卡片測
            得六組鉛筆墨跡部分之矽、鋁、鎂三種元素百分含量之數據以為分析，
            而鑑定結果與八十六學年度答案卡有關者之結論如左：(甲)考生答案卡含
            經塗改及未經塗改者，同一人所有未經塗改之答案卡鉛筆墨跡成份均相
            同，同一人所有經塗改之答案卡鉛筆墨跡成份亦均相同，但同一人經塗
            改與未經塗改之鉛筆墨跡成份均不相同。(乙)八十六年二技考生答案卡所
            有經採樣分析之塗改鉛筆墨跡係分別由兩種含不同成份筆芯之鉛筆所劃
            成。八十六年大學部及專修科考生答案卡所有經採樣分析之塗改鉛筆墨
            跡係由同一種成份筆芯之鉛筆所劃成，但與用於塗改同年二技考生答案
            卡之兩種鉛筆筆芯成份均不同。」以上有該校八十七年十一月二十五日
            （八七）校科字第八七五六三一號函所附鑑定書可考（偵查卷第五宗第
            七十六頁至第八十二頁），足見上開鑑定之採樣及本於專業之數據分析
            甚為完備詳細，而堪採取。
          (2)至於第二次原審再送請中央警察大學鑑定「該校八十七年度大學部及二
            技班招生考試弊案成績異常考生答案卡成績一覽表關於成績空白原因及
            是否能鑑定扣案答案卡確實之更改題號，該校函覆說明二載明：「另有
            關本校是否可明確鑑定扣案答案卡（八十六學年度二技及專修科招生考
            試）之更改題號（以鉛筆墨跡相同成分為判斷依據）部分，因扣案答案
            卡遭更改者，均係擦拭過之答案欄雖留有極微量之碳墨，但均已滲入紙
            張纖維內，無法分析其成份，故已無法明確鑑定扣案答案卡之更改題號
            。」等字義，有該校八十八年六月三十日（八八）校教字第八八二六八
            ○號函可稽（第一審卷第八宗第二四○頁）。
          (3)經核上述兩次鑑定內容不同，第一次係鑑定「鉛筆墨跡」，第二次係鑑
            定「更改題號」，而第二次鑑定之所以無法明確鑑定者乃係扣案答案卡
            之「更改題號。」因扣案答案卡遭更改者，均係「擦拭過之答案欄」雖
            留有極微量之碳墨，但均已滲入紙張纖維內致無法鑑定。是第二次鑑定
            因涉及擦拭過之答案欄內碳墨極微量而無法鑑定」，然第一次鑑定採樣
            之答案欄上均有鉛筆墨跡，所不同者僅係有經塗改及未經塗改者。故不
            得以第二次鑑定結果否定第一次完備之採樣及翔實專業數據分析之結論
            。
          (4)再查，扣案答案卡遭塗改之題號雖無法鑑定，然由前揭二次鑑定函覆內
            容及扣案答案卡答案欄鉛筆墨跡痕跡，在在顯示答案卡確實有遭塗改。
            而考生參加考試時，帶數支筆應試或塗改答案卡，雖符常情，惟遭塗改
            之答案卡，或有可能非出於同一人之手，或有因自行塗改，或因錯遭塗
            改，或有因其他人情因素而塗改，不一而足。但查宙○○確有透過李三
            明行賄Ｈ○○（見前述）之情事，且參之Ｈ○○在上萬名考生中抽出被
            告宙○○之答案卡後，再逐一塗改答案，其舞弊方法之繁複，並參之本
            案其他被告有部分坦承行賄者之答案卡亦確有遭竄改
            （參本案原審判決確定之被告判決）各節，足以佐證被告宙○○答案
            卡遭竄改與其行賄間確有相當因果關係。
          (5)另前揭所述宙○○測謊鑑定結果，對於第二個問題：「(2)八十六年間，
            你有沒有透過陳國興（Ｎ○○）行賄這個人（Ｈ○○）？答：沒有。」
            雖呈不實反應，然因該設題關於「有沒有透過陳國興行賄」及「有沒有
            透過第三人行賄Ｈ○○」有複數之問題，故其設題尚有可議，然尚難因
            該設題不當即否定前述另二測謊問題之證據能力，附此敘明。
        6.綜上查證，堪認宙○○確有經由案外人李三明行賄被告Ｈ○○而交付賄款
          九十萬元，並經由被告Ｈ○○之協助而通過警大八十六年度二技班考試。
    六關於被告Ｈ○○收受午○○（透過巳○○）賄款部分：
      (一)午○○確經由其兄即同案被告巳○○行賄同案被告Ｈ○○乙節，業據被告Ｈ
        ○○於警訊及偵訊時供述綦詳，且Ｈ○○亦明確供述：巳○○於八十六年考
        試前，在我上他電腦課下課後，他來找我並介紹午○○：：：，他某日我下
        課回辦公室時，他拿現金六十萬元或七十萬元，幫他弟弟行賄等語（Ｈ○○
        八十七年八月十二日、九月三日警訊筆錄、八十七年九月九日偵訊筆錄─偵
        查卷第一宗第十七頁背面、第三宗第五十五頁、第五十六頁、第七十六頁）
        。
      (二)再而午○○之八十六年度專修班考試答案卡確有遭塗改，除有該答案卡扣案
        可稽外，並有中央警察大學八十七年十一月二十五日（八七）校科字第八七
        五六三一號函並附鑑定書明載：「八十六年二技考生答案卡所有經採樣分析
        之塗改鉛筆墨跡係分別由兩種含不同成份筆芯之鉛筆所劃成。八十六年大學
        部及專修科考生答案卡所有經採樣分析之塗改鉛筆墨跡係由同一種成份筆芯
        之鉛筆所劃成，但與用於塗改同年二技考生答案卡之兩種鉛筆筆芯成份均不
        同。」（偵查卷第五宗第七十六頁至第八十二頁），且有內政部警政署刑事
        警察局八十七年十一月二十日（八七）刑偵(二)字第九○○○二號移送書內所
        附之「八十六年度招生考試篡改電腦答案卡題數表」（偵查卷第二十一宗第
        一─十六頁）在卷可憑。午○○因而通過警大八十六年度專修班考試並進入
        警大就讀，亦有中央警察大學八十八年五月十日（八八）校教字第八六一八
        七一號函所附之本案起訴書所載各被告係參加該校何種考試、是否錄取並就
        讀之資料一份存卷可稽（偵查卷第五宗第七十六頁、第一審卷第六宗第一○
        七頁至第一一○頁）。
      (三)午○○雖供稱：伊未透過巳○○拿錢給Ｈ○○而考上警大專修班之情形，伊
        是靠實力考上的云云；而巳○○亦供稱：伊未透過管道拿錢給Ｈ○○而使午
        ○○考上警人之情事云云。惟查：
        1.扣案答案卡第一次送請中央警察大學就該等答案卡之「鉛筆墨跡鑑識」，
          該校乃就每一位考生之數張卡片中包括經塗改卡片及未經塗改卡片者，所
          有卡片均採樣。其餘同一考生之卡片均經塗改者，部分考生之所有卡片均
          採樣，部分考生則隨機採樣，八十六學年度答案卡一○九張採樣其中之七
          十八張。而採樣時以黏有雙面碳膠之樣品座直接黏取答案卡劃有鉛筆墨跡
          之答案欄，每一張答案卡採兩個不同題號上之答案欄。再就採得樣品以掃
          描電子顯微╱Ｘ射線能譜分析法進行元素分析，分析時以掃瞄電子顯微鏡
          觀察選取含鉛筆碳墨之部分，畫面放大至五百倍，蒐集整個畫面之Ｘ射線
          訊號達一定時間後，進行元素辨認（定性分析），結果可測得鉛筆筆芯主
          要成分之一（黏土）所含之矽、鋁、鎂、鈣、鉀、鐵、鈦等元素，其中同
          一樣品不同畫面測得之元素中以矽、鋁、鎂三種元素之波峰強度再現性最
          高。乃以內建標準樣品進行矽、鋁、鎂三種元素之定量分析，最後以三種
          元素含量總和為百分之百求出矽、鋁、鎂三種元素之百分含量。每一答案
          欄採得樣品均於鉛筆墨跡部分擇取三個五百倍畫面進行分析；另再分析一
          個無鉛筆墨跡之五百倍畫面供為控制樣品，以排除紙張表面成份干擾分析
          結果之可能性。計每一張採樣卡片測得六組鉛筆墨跡部分之矽、鋁、鎂三
          種元素百分含量之數據以為分析，而鑑定結果與八十六學年度答案卡有關
          者之結論如左：(甲)考生答案卡含經塗改及未經塗改者，同一人所有未經塗
          改之答案卡鉛筆墨跡成份均相同，同一人所有經塗改之答案卡鉛筆墨跡成
          份亦均相同，但同一人經塗改與未經塗改之鉛筆墨跡成份均不相同。(乙)八
          十六年二技考生答案卡所有經採樣分析之塗改鉛筆墨跡係分別由兩種含不
          同成份筆芯之鉛筆所劃成。八十六年大學部及專修科考生答案卡所有經採
          樣分析之塗改鉛筆墨跡係由同一種成份筆芯之鉛筆所劃成，但與用於塗改
          同年二技考生答案卡之兩種鉛筆筆芯成份均不同。」以上有該校八十七年
          十一月二十五日（八七）校科字第八七五六三一號函所附鑑定書可考（偵
          查卷第五宗第七十六頁至第八十二頁），足見上開鑑定之採樣及本於專業
          之數據分析甚為完備詳細，而堪採取。
        2.至於第二次原法院再送請中央警察大學鑑定「該校八十七年度大學部及二
          技班招生考試弊案成績異常考生答案卡成績一覽表關於成績空白原因及是
          否能鑑定扣案答案卡確實之更改題號，該校函覆說明二載明：「另有關本
          校是否可明確鑑定扣案答案卡（八十六學年度二技及專修科招生考試）之
          更改題號（以鉛筆墨跡相同成分為判斷依據）部分，因扣案答案卡遭更改
          者，均係擦拭過之答案欄雖留有極微量之碳墨，但均已滲入紙張纖維內，
          無法分析其成份，故已無法明確鑑定扣案答案卡之更改題號。」等字義，
          有該校八十八年六月三十日（八八）校教字第八八二六八○號函可稽（第
          一審卷第八宗第二四○頁）。
        3.經核上述兩次鑑定內容不同，第一次係鑑定「鉛筆墨跡」，第二次係鑑定
          「更改題號」，而第二次鑑定之所以無法明確鑑定者乃係扣案答案卡之「
          更改題號。」因扣案答案卡遭更改者，均係「擦拭過之答案欄」雖留有極
          微量之碳墨，但均已滲入紙張纖維內致無法鑑定。是第二次鑑定因涉及擦
          拭過之答案欄內碳墨極微量而無法鑑定」，然第一次鑑定採樣之答案欄上
          均有鉛筆墨跡，所不同者僅係有經塗改及未經塗改者。故不得以第二次鑑
          定結果否定第一次完備之採樣及翔實專業數據分析之結論。
        4.再查，扣案答案卡遭塗改之題號雖無法鑑定，然由前揭二次鑑定函覆內容
          及扣案答案卡答案欄鉛筆墨跡痕跡，在在顯示答案卡確實有遭塗改。而考
          生參加考試時，帶數支筆應試或塗改答案卡，雖符常情，惟遭塗改之答案
          卡，或有可能非出於同一人之手，或有因自行塗改，或因錯遭塗改，或有
          因其他人情因素而塗改，不一而足。但查午○○確有透過巳○○行賄郭振
          源（見前述）之情事，且參之Ｈ○○在上萬名考生中抽出午○○之答案卡
          後，再逐一塗改答案，其舞弊方法之繁複，並參之本案其他被告有部分坦
          承行賄者之答案卡亦確有遭竄改（參本案原審判決確定之被告判決）各節
          ，足以佐證午○○答案卡遭竄改與其行賄間確有相當因果關係。被告郭振
          源嗣後與法院審理中否認有保管或塗改答案卡及巳○○、午○○行賄之事
          ，均係翻異迴護之詞，不足採取。
        5.依上查證，足證午○○確有透過其兄巳○○交付賄款予被告Ｈ○○，並經
          由被告Ｈ○○之協助而通過警大八十六年度專修班考試之情形。
        6.至本件午○○、巳○○二人行賄同案被告Ｈ○○之金額究係六十萬元或七
          十萬元乙節，因被告Ｈ○○於偵訊時係供稱：他拿現金六十萬元或七十萬
          元幫他弟弟行賄等語，嗣於原審及本院審理時即全部否認犯行，而午○○
          、巳○○二人亦均否認犯行，故無從查證，則以行賄之金額為六十萬元，
          較為有利於被告，附此說明。
    七關於Ｄ○○、Ｗ○○、地○○部分：
      (一)關於被告Ｈ○○收受Ｄ○○賄款部分：
        1.Ｄ○○確係直接與被告Ｈ○○接觸，而每名代價是三十萬元至五十萬元不
          等乙節，業據被告Ｈ○○於警訊時供述明確（Ｈ○○八十七年八月十二日
          、八月二十七日警訊筆錄、八十七年九月九日偵訊筆錄─偵查卷一宗第十
          七頁背面、第二宗第一六六頁、第三宗第七六頁），經核以被告Ｈ○○於
          警局初訊時，並未敘及係免費幫被告Ｄ○○塗改成績，故Ｈ○○嗣後另稱
          ：係義務幫忙云云，係為免被沒收或追繳賄款所為卸責之詞，不足採信，
          應認其確有收得Ｄ○○交付之賄款三十萬元。
        2.Ｄ○○之八十六學年度二技班考試答案卡確有遭塗改，除有該答案卡扣案
          可稽外，並有中央警察大學八十七年十一月二十五日（八七）校科字第八
          七五六三一號函並附鑑定書明載：「八十六年二技考生答案卡所有經採樣
          分析之塗改鉛筆墨跡係分別由兩種含不同成份筆芯之鉛筆所劃成。八十六
          年大學部及專修科考生答案卡所有經採樣分析之塗改鉛筆墨跡係由同一種
          成份筆芯之鉛筆所劃成，但與用於塗改同年二技考生答案卡之兩種鉛筆筆
          芯成份均不同。」（偵查卷第五宗第七十六頁至第八十二頁），且有內政
          部警政署刑事警察局八十七年十一月二十日（八七）刑偵(二)字第九○○○
          二號移送書內所附之「八十六年度招生考試篡改電腦答案卡題數表」（偵
          查卷第二十一宗第一─十六頁）在卷可憑。Ｄ○○因而通過警大八十六年
          度二技班考試並進入警大就讀，亦有中央警察大學八十八年五月十日（八
          八）校教字第八六一八七一號函所附之本案起訴書所載各被告係參加該校
          何種考試、是否錄取並就讀之資料一份存卷可稽（偵查卷第五宗第七十六
          頁、第一審卷第六宗第一○七頁至第一一○頁）。故足認Ｄ○○確有交付
          賄款三十萬元予同案被告Ｈ○○，並經由同案被告Ｈ○○之協助而通過警
          大八十六年度二技班考試。
        3.又Ｄ○○在內政部警政署刑事警察局經Polygraph儀器以之ST、ZCT、SAT
          諸法實施測謊結果，對於下列問題均呈不實反應：
          (1)有關八十六年入學考，你有沒有行賄這個人（Ｈ○○）？
            答：沒有。
          (2)八十六年間，你有沒有行賄這個人（Ｈ○○）？
            答：沒有。
          (3)八十六年入學考，你有沒有作弊？
            答：沒有。
          此有該局八十七年九月十九日刑鑑字第七一六五八號鑑驗通知書可稽（偵
          查卷第五宗第六十二頁至第六十七頁）。據此益足以佐證Ｄ○○有前述行
          賄之事實。
        4.至Ｄ○○行賄被告Ｈ○○之金額究係三十萬元或五十萬元或公訴人所稱之
          五十萬元以上乙節，因被告Ｈ○○於警訊時係供稱：每名代價是三十萬元
          至五十萬不等等語，嗣於偵訊、原審及本院審理時即全部否認犯行，而莫
          民德亦均否認犯行，故無從查證，當以最低之三十萬元認定對被告較為有
          利，附此說明。
        5.至於Ｄ○○雖供稱：伊不認識被告Ｈ○○，未透過管道拿錢給同案被告郭
          振源，而於刑事警察局測謊時，其有心臟病，不知有無影響云云。惟查：
          (1)按測謊鑑定，係依一般人在說謊時，會產生遲緩、緊張、恐懼、不安等
            心理波動現象，乃以科學方法，由鑑定人利用測謊儀器，將受測者之上
            開情緒波動反應情形加以紀錄，用以判別受測者之供述是否真實，且本
            件測謊鑑定之鑑定人係具備專業之知識技能，而本件測謊又事先獲得受
            測者即同案被告Ｄ○○之同意，再而所測試之問題與方法又具專業可靠
            性，故前開之測謊結果，應具有證據能力，而得供法院裁判之佐證（參
            見最高法院八十七年度台上字第三九二八號刑事判決）。是Ｄ○○執前
            詞否定測謊鑑定之證據能力，不足採取。
          (2)如前所述，Ｄ○○之八十六年度二技班考試答案卡經中央警察大學鑑定
            結果，確有遭塗改（見前述一─(二)警大第八七五六三一號函並附之鑑定
            書），此亦為被告ｂ○○等人所不爭。而考生參加考試時，帶數支筆應
            試或塗改答案卡，雖符常情，或遭塗改之答案卡，或有可能非出於同一
            人之手，或有因自行塗改，或因錯遭塗改，或有因其他人情因素而塗改
            ，不一而足。但查Ｄ○○確有行賄Ｈ○○（見前述）之情事，且參之郭
            振源在上萬名考生中抽出被告Ｄ○○之答案卡後，再逐一塗改答案，其
            舞弊方法之繁複，並參之本案其他被告有部分坦承行賄者之答案卡亦確
            有遭竄改（參本案原審判決確定之被告判決）各節，足以佐證Ｄ○○答
            案卡遭竄改與其行賄間確有相當因果關係。
      (二)關於被告Ｈ○○收受收受Ｗ○○及地○○賄款部分：
        1.Ｗ○○及地○○確係各自直接與被告Ｈ○○接觸，而每名代價是三十萬元
          至五十萬元不等乙節，亦據被告Ｈ○○於警訊時供述明確（見Ｈ○○八十
          七年八月十二日、八月二十七日警訊筆錄、八十七年九月九日偵訊筆錄─
          偵查卷第一宗第十七頁背面、第二宗第一六六頁、第三宗第七六頁），經
          核以被告Ｈ○○於警局初訊時，並未敘及係免費幫被告Ｗ○○或地○○塗
          改成績，故其嗣後另稱：係義務幫忙云云，係為免被沒收或追繳賄款所為
          卸責之詞，不足採信，應認其確有收得Ｗ○○及地○○交付之賄款各三十
          萬元。
        2.其次，Ｗ○○之八十六學年度二技班及地○○之八十六年度專修班考試答
          案卡確有遭塗改，除有各該答案卡扣案可稽外，並有中央警察大學八十七
          年十一月二十五日（八七）校科字第八七五六三一號函並附鑑定書明載：
          「：：：(1)考生答案卡含經塗改及未經塗改卡片者，同一人所有未經塗改
          之答案卡鉛筆墨跡成分均相同，同一人所有經塗改之答案卡鉛筆墨跡成分
          亦均相同，但同一人經塗改與未經塗改之鉛筆墨跡成分均不相同。(2)八十
          六年二技考生答案卡所有經採樣分析之塗改鉛筆墨跡係分別由兩種含不同
          成份筆芯之鉛筆所劃成。八十六年大學部及專修科考生答案卡所有經採樣
          分析之塗改鉛筆墨跡係由同一種成份筆芯之鉛筆所劃成，但與用於塗改同
          年二技考生答案卡之兩種鉛筆筆芯成份均不同。：：：」（偵查卷第五宗
          第七十六頁至第八十二頁），且有內政部警政署刑事警察局八十七年十一
          月二十日（八七）刑偵(二)字第九○○○二號移送書內所附之「八十六年度
          招生考試篡改電腦答案卡題數表」（偵查卷第二十一宗第一─十六頁）在
          卷可憑。Ｗ○○及地○○因而分別通過警大八十六年度二技班及專修班考
          試並進入警大就讀，亦有中央警察大學八十八年五月十日（八八）校教字
          第八六一八七一號函所附之本案起訴書所載各被告係參加該校何種考試、
          是否錄取並就讀之資料一份存卷可稽（偵查卷第五宗第七十六頁、原審卷
          第六宗第一○七頁至第一一○頁）。
        3.雖Ｗ○○及地○○均矢口否認有向被告Ｈ○○行賄，其中Ｗ○○供稱：伊
          完全不認識同案被告Ｈ○○，至於答案卡是由學校保管，如有問題不能要
          伊負責云云。另地○○亦辯稱：伊不認識Ｈ○○，且答案卡經警大先後兩
          次鑑定，結論亦互不一致等語。查：
          (1)關於Ｗ○○及地○○確有前揭行賄犯行之事證，既如上述，則渠等所言
            不認識Ｈ○○之辯解，顯屬卸責之詞，要無可信。
          (2)其次，雖被告Ｈ○○嗣於八十七年八月二十七日及同年九月三日警訊中
            ，翻異其先前於八十七年八月十二日在警訊中所述「：：：Ｗ○○介紹
            地○○一人：：：另有：：：Ｗ○○等人是直接與我接觸的。代價每名
            實際到我手裡大概三十萬元至五十萬元：：：」之供詞，改稱「：：：
            透過Ｗ○○介紹之地○○及：：：Ｗ○○：：：等四人，基於情誼關係
            ，我未向他們收取賄款：：：」及「：：：地○○於八十六年度參加考
            試並沒有透過我修改成績：：：」云云。惟衡諸經驗法則，當事人或證
            人於案發當初所為之供述，因較少權衡利害得失或受他人之干預，自較
            事後翻異之詞為可信，故除非可證明其更異之詞與事實更為相符，或其
            初供係虛偽者外，自不得任意捨棄初供不採（最高法院著有七十三年台
            上字第三九九八號、八十二年度台上字第五三一一號、八十三年度台上
            字第三二四三號等判決可資參照）。本件既查無其他證據可證被告郭振
            源上開不利之初供為不實，揆諸前揭說明，其該部分所言即應有可採。
          (3)扣案答案卡第一次送請中央警察大學就該等答案卡之「鉛筆墨跡鑑識」
            ，該校乃就每一位考生之數張卡片中包括經塗改卡片及未經塗改卡片者
            ，所有卡片均採樣。其餘同一考生之卡片均經塗改者，部分考生之所有
            卡片均採樣，部分考生則隨機採樣，八十六學年度答案卡一○九張採樣
            其中之七十八張。而採樣時以黏有雙面碳膠之樣品座直接黏取答案卡劃
            有鉛筆墨跡之答案欄，每一張答案卡採兩個不同題號上之答案欄。再就
            採得樣品以掃描電子顯微╱Ｘ射線能譜分析法進行元素分析，分析時以
            掃瞄電子顯微鏡觀察選取含鉛筆碳墨之部分，畫面放大至五百倍，蒐集
            整個畫面之Ｘ射線訊號達一定時間後，進行元素辨認（定性分析），結
            果可測得鉛筆筆芯主要成分之一（黏土）所含之矽、鋁、鎂、鈣、鉀、
            鐵、鈦等元素，其中同一樣品不同畫面測得之元素中以矽、鋁、鎂三種
            元素之波峰強度再現性最高。乃以內建標準樣品進行矽、鋁、鎂三種元
            素之定量分析，最後以三種元素含量總和為百分之百求出矽、鋁、鎂三
            種元素之百分含量。每一答案欄採得樣品均於鉛筆墨跡部分擇取三個五
            百倍畫面進行分析；另再分析一個無鉛筆墨跡之五百倍畫面供為控制樣
            品，以排除紙張表面成份干擾分析結果之可能性。計每一張採樣卡片測
            得六組鉛筆墨跡部分之矽、鋁、鎂三種元素百分含量之數據以為分析，
            此有該校八十七年十一月二十五日（八七）校科字第八七五六三一號函
            所附鑑定書可考（偵查卷第五宗第七十六頁至第八十二頁），足見上開
            鑑定之採樣及本於專業之數據分析甚為完備詳細，而堪採取。
        4.故綜上所查，足認Ｗ○○及地○○確有分別交付賄款三十萬元予被告郭振
          源，並經由被告Ｈ○○之協助而通過警大八十六年度二技班及專修班之考
          試。
        5.至於本件Ｗ○○及地○○行賄被告Ｈ○○之金額究係三十萬元或五十萬元
          或公訴人所稱之五十萬元以上乙節，因被告Ｈ○○於警訊時係供稱：每名
          代價是三十萬元至五十萬不等等語，嗣於偵訊、原審及本院審理時即全部
          否認犯行，而Ｗ○○與地○○亦均否認犯行，故無從查證，當以最低之三
          十萬元認定對被告較為有利，併此說明。
    八關於被告Ｈ○○收受丙○○賄款部分：
      (一)關於丙○○確係經由案外人鄭振豐之介紹後，再由鄭振豐交付賄款予被告Ｈ
        ○○，且每名考生行賄代價是三十萬元至五十萬元不等乙節，業據被告Ｈ○
        ○於警訊時供述明確（見Ｈ○○八十七年八月十二日、八月二十七日警訊筆
        錄─偵查卷第一宗第十七頁背面、第二宗第一六六頁）。
      (二)證人鄭振豐於警訊時亦證稱：確有帶被告丙○○至警大購買書籍，並且至同
        案被告Ｈ○○之辦公室中泡茶等語（見鄭振豐八十七年八月十八日警訊筆錄
        ─偵查卷第二宗第七四頁）。
      (三)丙○○之八十六學年度二技班考試答案卡確有遭塗改，除有該答案卡扣案可
        稽外，並有中央警察大學八十七年十一月二十五日（八七）校科字第八七五
        六三一號函並附鑑定書明載：「八十六年二技考生答案卡所有經採樣分析之
        塗改鉛筆墨跡係分別由兩種含不同成份筆芯之鉛筆所劃成。八十六年大學部
        及專修科考生答案卡所有經採樣分析之塗改鉛筆墨跡係由同一種成份筆芯之
        鉛筆所劃成，但與用於塗改同年二技考生答案卡之兩種鉛筆筆芯成份均不同
        。」（偵查卷第五宗第七十六頁至第八十二頁），且有內政部警政署刑事警
        察局八十七年十一月二十日（八七）刑偵(二)字第九○○○二號移送書內所附
        之「八十六年度招生考試篡改電腦答案卡題數表」（偵查卷第二十一宗第一
        ─十六頁）在卷可憑。丙○○因而通過警大八十六年度二技班考試並進入警
        大就讀，亦有中央警察大學八十八年五月十日（八八）校教字第八六一八七
        一號函所附之本案起訴書所載各被告係參加該校何種考試、是否錄取並就讀
        之資料一份存卷可稽（偵查卷第五宗第七十六頁、原審卷第六宗第一○七頁
        至第一一○頁）。
      (四)雖丙○○矢口否認有向被告Ｈ○○行賄，供稱：伊是請教鄭振豐考試要看那
        些資料，鄭振豐是帶伊去警大買考試書籍，並拜訪其他師長，正好碰巧遇到
        Ｈ○○與一些老師泡茶，有坐下來一起泡，但當天伊還沒有認識Ｈ○○，是
        進入警大唸書才認識。伊未透過鄭振豐拿錢給Ｈ○○，也不知答案卡是否被
        竄改。又伊於刑事警察局測謊時，因覺得很緊張，所以才出現不實反應云云
        。查：
        1.丙○○於八十六年警大專修班考試前，確有經由案外人鄭振豐之介紹認
          識Ｈ○○，嗣並由鄭振豐為伊與Ｈ○○期約以不正管道錄取及交付賄款
          三十萬元予被振源之事實，已如上述，是其所辯：鄭振豐是帶伊去警大
          買考試書籍，正好碰巧遇到Ｈ○○與一些老師泡茶，有坐下來一起泡，
          伊並未透過鄭振豐拿錢給Ｈ○○云云，顯係飾卸之詞，不足採信。
        2.被告Ｈ○○雖嗣於八十七年九月三日警訊中，翻異其先前於八十七年八
          月十二日在警訊中所述「：：：鄭振豐介紹丙○○一人：：：代價每名
          實際到我手裡大概三十萬元至五十萬元：：：」之供詞，改稱鄭振豐與
          丙○○至警大時，並未與伊談及考試之事云云，惟衡諸經驗法則，當事
          人或證人於案發當初所為之供述，因較少權衡利害得失或受他人之干預
          ，自較事後翻異之詞為可信，故除非可證明其更異之詞與事實更為相符
          ，或其初供係虛偽者外，自不得任意捨棄初供不採（最高法院著有七十
          三年台上字第三九九八號、八十二年度台上字第五三一一號、八十三年
          度台上字第三二四三號等判決可資參照）。本件既查無其他證據可證被
          告Ｈ○○上開不利於丙○○之初供為不實，揆諸前揭說明，其該部分所
          言即應有可採。
        3.關於丙○○答案卡遭塗改一節：
          (1)扣案答案卡第一次送請中央警察大學就該等答案卡之「鉛筆墨跡鑑識
            」，該校乃就每一位考生之數張卡片中包括經塗改卡片及未經塗改卡
            片者，所有卡片均採樣。其餘同一考生之卡片均經塗改者，部分考生
            之所有卡片均採樣，部分考生則隨機採樣，八十六學年度答案卡一○
            九張採樣其中之七十八張。而採樣時以黏有雙面碳膠之樣品座直接黏
            取答案卡劃有鉛筆墨跡之答案欄，每一張答案卡採兩個不同題號上之
            答案欄。再就採得樣品以掃描電子顯微╱Ｘ射線能譜分析法進行元素
            分析，分析時以掃瞄電子顯微鏡觀察選取含鉛筆碳墨之部分，畫面放
            大至五百倍，蒐集整個畫面之Ｘ射線訊號達一定時間後，進行元素辨
            認（定性分析），結果可測得鉛筆筆芯主要成分之一（黏土）所含之
            矽、鋁、鎂、鈣、鉀、鐵、鈦等元素，其中同一樣品不同畫面測得之
            元素中以矽、鋁、鎂三種元素之波峰強度再現性最高。乃以內建標準
            樣品進行矽、鋁、鎂三種元素之定量分析，最後以三種元素含量總和
            為百分之百求出矽、鋁、鎂三種元素之百分含量。每一答案欄採得樣
            品均於鉛筆墨跡部分擇取三個五百倍畫面進行分析；另再分析一個無
            鉛筆墨跡之五百倍畫面供為控制樣品，以排除紙張表面成份干擾分析
            結果之可能性。計每一張採樣卡片測得六組鉛筆墨跡部分之矽、鋁、
            鎂三種元素百分含量之數據以為分析，而鑑定結果與八十六學年度答
            案卡有關者之結論如左：
            考生答案卡含經塗改及未經塗改者，同一人所有未經塗改之答案卡
              鉛筆墨跡成份均相同，同一人所有經塗改之答案卡鉛筆墨跡成份亦
              均相同，但同一人經塗改與未經塗改之鉛筆墨跡成份均不相同。
            八十六年二技考生答案卡所有經採樣分析之塗改鉛筆墨跡係分別由
              兩種含不同成份筆芯之鉛筆所劃成。八十六年大學部及專修科考生
              答案卡所有經採樣分析之塗改鉛筆墨跡係由同一種成份筆芯之鉛筆
              所劃成，但與用於塗改同年二技考生答案卡之兩種鉛筆筆芯成份均
              不同。」以上有該校八十七年十一月二十五日（八七）校科字第八
              七五六三一號函所附鑑定書可考（偵查卷第五宗第七十六頁至第八
              十二頁），足見上開鑑定之採樣及本於專業之數據分析甚為完備詳
              細，而堪採取。
          (2)至於第二次原法院再送請中央警察大學鑑定「該校八十七年度大學部
            及二技班招生考試弊案成績異常考生答案卡成績一覽表關於成績空白
            原因及是否能鑑定扣案答案卡確實之更改題號，該校函覆說明二載明
            ：「另有關本校是否可明確鑑定扣案答案卡（八十六學年度二技及專
            修科招生考試）之更改題號（以鉛筆墨跡相同成分為判斷依據）部分
            ，因扣案答案卡遭更改者，均係擦拭過之答案欄雖留有極微量之碳墨
            ，但均已滲入紙張纖維內，無法分析其成份，故已無法明確鑑定扣案
            答案卡之更改題號。」等字義，有該校八十八年六月三十日（八八）
            校教字第八八二六八○號函可稽（第一審卷第八宗第二四○頁）。
          (3)經核上述兩次鑑定內容不同，第一次係鑑定「鉛筆墨跡」，第二次係
            鑑定「更改題號」，而第二次鑑定之所以無法明確鑑定者乃係扣案答
            案卡之「更改題號。」因扣案答案卡遭更改者，均係「擦拭過之答案
            欄」雖留有極微量之碳墨，但均已滲入紙張纖維內致無法鑑定。是第
            二次鑑定因涉及擦拭過之答案欄內碳墨極微量而無法鑑定」，然第一
            次鑑定採樣之答案欄上均有鉛筆墨跡，所不同者僅係有經塗改及未經
            塗改者。故不得以第二次鑑定結果否定第一次完備之採樣及翔實專業
            數據分析之結論。
          (4)至內政部警政署刑事警察局對被告丙○○經Polygraph儀器以ST、ZCT
            、SAT諸法實施測謊結果，被告丙○○對於下列問題、呈不實反
            應；對問題並無不實反應：
            有關八十六年入學考，你有沒有行賄這個人（Ｈ○○）？
              答：沒有。
            八十六間，你有沒有透過他人行賄這個人（Ｈ○○）？
              答：沒有。
            鄭振豐有沒有經手你入學考的賄款？
              答：沒有。
            此有該局八十七年九月十九日刑鑑字第七一六五八號鑑驗通知書可稽
            （偵查卷第五宗第六十二頁至第六十七頁）。由上開測謊結果問題
            、丙○○呈現不實反應，似可證明被告丙○○有經由他人行賄郭振
            源之事實，然問題測謊結果卻又顯示丙○○並未透過鄭振豐行賄郭
            振源，足見該測謊結果已相互矛盾，故仍無從採為被告有利或不利之
            證據。
        4.綜上查證，足認丙○○確有交付賄款三十萬元予被告Ｈ○○，並經由被
          告Ｈ○○之協助而通過警大八十六年度二技班考試。
        5.至本件丙○○行賄被告Ｈ○○之金額究係三十萬元或五十萬元或公訴人所
          稱之五十萬元以上乙節，因被告Ｈ○○於警訊時係供稱：每名代價是三十
          萬元至五十萬不等等語，嗣於偵訊、原審及本院審理時即全部否認犯行，
          而丙○○亦均否認犯行，故無從查證，當以最低之三十萬元認定對被告較
          為有利，附此說明。
    九被告Ｈ○○對於其主管之事務，直接圖利考生部分：
      (一)被告Ｈ○○自八十三年六月十五起兼代警大電算中心代理主任至八十七年七
        月三十一日止，負責綜理該校資訊行政、教學及研究事項等業務，Ｈ○○兼
        代該電算中心代理主任，於該校辦理招生考試時，負責招生委員會電子計算
        機作業組業務，其職掌事項為擬定電子計算機作業人員訓練計畫、簽印及測
        試有關電腦閱卷卡片、輸入及輸出考生資料、負責電腦閱卷及核計考試成績
        、打印成績單及協助錄取分發工作、處理考生申請成績複查等事項，此有中
        央警察大學八十八年五月十日（八八）校關字第八八一八七○號函在卷可參
        （原審卷第六宗第四十八頁）。是關於辦理該校招生考試有關電腦閱卷及核
        計考試成績、打印成績單及協助錄取分發工作等事項即係被告Ｈ○○所主管
        之事務。
      (二)本件卯○○否認有向被告Ｈ○○行賄，且又查無其他積極證據足資證明卯○
        ○確有直接行賄或與他人共同謀議行賄之情形，惟徵諸卯○○參加警大八十
        六年度專修班考試之答案卡確有經竄改，此有前述警大鑑定之各資料可參，
        且卯○○並因此順利而通過考試，堪認卯○○所以通過上述考試，實係經被
        告Ｈ○○圖利之結果，足認被告Ｈ○○確有該犯行。
肆、關於八十七年度二技班及大學部舞弊內容部分：
    一被告Ｈ○○透過ｄ○○直接仲介而收受賄款部分：
      (一)ｄ○○坦承事實欄所述參加警大八十七年度二技班與大學部考試之考生們，
        有部分係透過伊直接仲介、部分係先透過Ｍ○○再透過伊、部分則透過Ｔ○
        ○再透過Ｍ○○嗣再透過伊，而交付賄款予被告Ｈ○○。雖ｄ○○嗣否認與
        被告Ｈ○○有犯意之聯絡，供稱：因其八十六年度是透過案外人李三明行賄
        被告Ｈ○○，價碼是每人八十萬元，其因而知道有此管道，所以於八十七年
        度二技班與大學部考試前，有同學打電話問伊時，伊才告訴他們有此管道及
        每人是一百二十萬元，被告Ｈ○○並未告訴伊底價是八十萬元，向考生開價
        多少各憑本事，以及伊不知被告Ｈ○○是以何方法更改成績云云。惟查：
        1.ｄ○○於偵訊時即已供承：被告Ｈ○○確曾告知伊底價為每人八十萬元，
          其他向考生開價多少各憑本事等語。且ｄ○○亦自承曾向Ｍ○○告稱：警
          大二技可以用錢買，此一管道可幫你賺錢，底價是每人八十萬元，加多少
          都是你個人賺的，如果可以就去找考生等語（見八十七年十一月十九日偵
          訊筆錄、八十七年十月十二日警訊筆錄─偵查卷第八宗第九一頁背面、第
          七宗第九二頁背面）；
        2.另據ｄ○○復供稱：渠知被告Ｈ○○是在電腦上動手腳幫助考生考上等語
          （見八十七年八月八日偵訊筆錄─第八宗第一○○頁），經核以ｄ○○於
          八十六年度報考二技班，即係由被告Ｈ○○以電腦更改成績而考上，堪認
          ｄ○○對於被告Ｈ○○之犯罪手法，應甚明瞭，其所言自有可信。
        3.又ｄ○○確有與被告Ｈ○○共同基於對於違背職務之行為收受賄賂之犯意
          聯絡，而收受後述考生賄款之犯行，亦經Ｍ○○、黃榮啟、曾梓卿、劉家
          銘、陳游介、吳順正、劉勝祥、陳和敬、陳世賢、林榮祥、壬○○、陳志
          弘等人供述明確（詳如後述各該同案被告之供詞），並經證人曾日紅證述
          在卷。
        4.再者，刑事警察局資訊室人員解析自扣案屬被告Ｈ○○所有之電腦資料中
          列印而成之電腦名單中，亦確有經ｄ○○仲介，與透過ｄ○○下線仲介之
          各被告姓名，有該電腦名單一份附卷可稽（見偵查卷第十六宗第三八五頁
          至第四○五頁）。且各該同案被告亦確經由被告Ｈ○○之更改成績而通過
          警大八十七年度二技班考試，亦有警大八十七年十一月十八日（八七）校
          教字第八七五六二七號函所附之「中央警察大學八十七學年度二技班招生
          考試弊案成績異常考生答案卡成績一覽表」、「中央警察大學八十七學年
          度大學部招生考試弊案成績異常考生答案卡成績一覽表」、八十八年五月
          十日（八八）校教字第八六一八七一號函所附之本案起訴書所載各被告係
          參加該校何種考試、是否錄取並就讀之資料各一份存卷可憑（分別見偵查
          卷第十六宗第三八五頁至第四○五頁、第五宗第十九頁至第二二頁、原審
          卷第六宗第一○七頁至第一一七頁）。是由以上所述，ｄ○○有為被告郭
          振源仲介考生並轉交所收受部分賄款之事實，已至為明確。
      (二)黃榮啟、曾梓卿部分：
        1.黃榮啟、曾梓卿有經由ｄ○○之引介而交付賄款予被告Ｈ○○之事實，業
          據黃榮啟、曾梓卿坦承不諱，核與ｄ○○之供述相符。
        2.被告Ｈ○○供承確曾收受黃榮啟、曾梓卿所交付之各一百二十萬元現款（
          見Ｈ○○八十七年八月十一日偵訊筆錄、八十七年八月十二日警訊筆錄─
          偵查卷第八宗第十二頁背面、第一宗第十五頁背面至第十六頁）。
        3.又於刑事警察局資訊室人員解析自扣案屬被告Ｈ○○所有之電腦資料中列
          印而成之電腦名單中，亦確有黃榮啟、曾梓卿二人，有該電腦名單一份附
          卷可稽（見偵查卷第十六宗第三八五頁至第四○五頁）；再黃榮啟、曾梓
          卿二人確係經由被告Ｈ○○之更改成績而通過警大八十七年度二技班考試
          ，亦有警大八十七年十一月十八日（八七）校教字第八七五六二七號函所
          附之「中央警察大學八十七學年度二技班招生考試弊案成績異常考生答案
          卡成績一覽表」、八十八年五月十日（八八）校教字第八六一八七一號函
          所附之本案起訴書所載各被告係參加該校何種考試、是否錄取並就讀之資
          料各一份存卷可憑（見偵查卷第五宗第十九頁至第二二頁、原法院審理卷
          第六宗第一○七頁至第一一七頁）。
        4.是依上查證，堪信被告Ｈ○○確有收受黃榮啟、曾梓卿二人之賄款無訛。
      (三)Ｙ○○、Ｘ○○、陳國民部分：
        1.有關Ｙ○○為Ｘ○○交付賄款予與被告Ｈ○○有收受賄賂犯意聯絡之鄭達
          麟以轉交被告Ｈ○○，以及Ｙ○○向陳國民收受賄款交付被告Ｈ○○之事
          實，業據同案被告Ｘ○○、陳國民於警訊、偵查及原審中坦承不諱，核與
          ｄ○○之供述相符。且被告Ｈ○○亦供述確曾先後自Ｙ○○收受關於劉建
          邦及陳國民所行賄之一百二十萬元及八十萬元之現款（見Ｈ○○八十七年
          八月十二日警訊筆錄、八十七年八月十一日、九月九日偵訊筆錄─偵查卷
          第一宗第十五頁背面至第十六頁、第八宗第十三頁、第三宗第七五頁背面
          至第八○頁背面）。
        2.Ｘ○○與陳國民均報考警大八十七年度二技班考試，且通過初試，惟因警
          大查覺該考試有舞弊情事，複試時則未通過，亦有警大八十八年五月十日
          （八八）校教字第八八一八七一號函所附本案起訴書所載各被告參加該校
          何種考試、是否錄取並就讀之資料各一份在卷可參（見偵查卷第五宗第十
          九頁至第二十二頁、原審卷第六宗第一○七頁至第一一七頁）。
        3.又Ｘ○○與陳國民初試之電腦答案卡經予以人工重新核分結果，均與初試
          電腦閱卷之核分有甚大之差異，復有中央警察大學八十七年十一月十八日
          （八七）校教字第八七五六二七號函暨所附之「中央警察大學八十七學年
          度二技班招生考試弊案成績異常考生答案卡成績一覽表」、「中央警察大
          學八十七學年度大學部招生考試弊案成績異常考生答案卡成績一覽表」各
          一份在卷可憑（偵查卷第五宗第十九頁至第二三頁）。
        4.再者，自Ｈ○○使用之筆記型電腦及桌上型個人電腦內，經解讀部分檔案
          後，發現部分參加八十七年度二技班之姓名，而Ｘ○○及陳國民之姓名亦
          在其內，復有刑事警察局資訊室人員解析自前開電腦檔案後所列印之電腦
          名單一份存卷可參。且該電腦名單係刑事警察局資訊室人員自Ｈ○○之電
          腦資料所讀出後列印，並無增刪加減之情形，復據證人即刑事警察局資訊
          室人員高大宇、陳天一、楊凱勝、黃維和、李相臣、張維平等人結證明確
          ，並有渠等所提出之補充資料二份存卷可參（八十八年五月五日、六月十
          六日訊問筆錄─原審卷第五宗第二七四頁至第二七五頁、第二八一頁至第
          二八二頁、第七宗第七十三頁至九十二頁）。原審並於八十八年六月十六
          日勘驗前開扣案之筆記型電腦結果，亦確有前開之電腦名單無訛，有原審
          製作之勘驗筆錄一份存卷可稽（參原審卷第七宗第五十九頁至第六十七頁
          ）。
        5.上開扣案之筆記型電腦係被告Ｈ○○之配偶許斐絮提出乙節，業據證人許
          斐絮於警訊、偵訊及原審訊問時證述明確（八十七年八月二十五日警訊筆
          錄、八十七年九月十七日偵訊筆錄、八十八年九月十七日訊問筆錄─偵查
          卷第二宗第一三八頁、偵查卷第七宗第六十五頁、原審卷第八宗第二八四
          頁背面）。即被告Ｈ○○於偵訊時亦供承該電腦名單內之各考生姓名均係
          其輸入陸續所得之名單等語，並於該等名單上簽名以示真正（偵查卷第十
          六宗第三八五頁至第四○五頁、第三宗第七十三頁背面）。
        6.觀之該電腦名單上於各報考人資料最後分別註記「e」、「s」、「f」、
          「w」、「n」等英文字母，依同案被告Ｈ○○指稱：「e」是「even」表
          示「未定」，已談妥尚未收到錢；「s」是「sure」，已確定並收到錢；
         「f」是「flunk」，是不要的意思（因為他資格不符）；「w」是誤輸入，
          本來要輸入「e」；「n」是是「naive」，是有提到，但尚不知道要不要
          等語明確（偵查卷第一宗第二七七頁背面）。而稽之前述電腦名單內之記
          載關於Ｘ○○部分記載「Hoping,E」，陳國民部分記載「S」，可證劉建
          邦及陳國民確有向被告Ｈ○○行賄。
        7.Ｙ○○雖供稱：有關陳國民部分，伊系交付一百四十五萬元予ｄ○○，伊
          並未賺取差價云云。惟查：
          (1)Ｙ○○於收得陳國民交付之賄款後，系於台北松山機場直接交付予被告
            Ｈ○○乙節，業據Ｙ○○供述明確（見Ｙ○○八十七年八月十日警訊筆
            錄、八月十日、九月十日偵訊筆錄、八十八年五月一日訊問筆錄－偵查
            卷第七宗第二六頁背面、第二八頁背面、第四七頁背面、原審卷第五宗
            第一一三頁）；且ｄ○○亦供稱Ｙ○○係直接將該筆款項交付予Ｈ○○
            ，其並未經手等語，故Ｙ○○所稱：該筆款項其係交付予ｄ○○，而非
            直接交付予被告Ｈ○○云云，以及被告Ｈ○○於偵訊中稱當時係於台北
            機場大廳門口由ｄ○○交付七十萬元予其云云，均與事實不符，不足採
            信。
          (2)又陳國民交付予被告Ｙ○○之賄款係一百四十五萬元，然被告Ｈ○○收
            得之賄款係七十萬元（有關此部分究係七十萬元或八十萬元，詳於後敘
            ）乙節，業據同案被告陳國民及Ｈ○○二人分別供述明確（見陳國民八
            十七年八月七日偵訊筆錄、八十八年五月一日、七月三十一日訊問筆錄
            ─偵查卷第一宗第六五頁、原審卷第五宗第一一一頁背面、第八宗第四
            ○八頁背面；Ｈ○○八十七年九月九日偵訊筆錄─偵查卷第三宗第七五
            頁背面及第八○頁背面）。
          (3)再核以ｄ○○於本案發生後，即詳細供述犯罪情節，且提供賄款之流向
            供檢察官扣押，其殊無就此部分刻意隱瞞必要，故其就Ｙ○○為陳國民
            交付賄款部分，供稱：當時係由Ｙ○○直接交付八十萬元給Ｈ○○，當
            時有看到是八十萬元等語（見ｄ○○八十七八月二十五日、九月九日、
            九月十一日偵訊筆錄、原審八十八年五月一日、七月三十一日、九月十
            日訊問筆錄─偵查卷第八宗第四八頁、第三宗第八○頁背面、第八宗第
            六頁背面，原審卷第五宗一一二頁、第八宗第四○八頁、第十宗第二四
            七頁），較堪採信。
          (4)陳國民既交付一百四十五萬元予Ｙ○○，而如上所述，被告Ｈ○○僅收
            得賄款八十萬元，其中之差價六十五萬元，顯係由Ｙ○○所賺取，故劉
            家銘稱：並未賺取差價云云，不足採信。
          (5)依ｄ○○所言，此部分伊未賺取差價，係因Ｙ○○嗣已得知Ｈ○○僅向
            每名考生收取八十萬元之賄款，向伊抱怨，伊自覺不好意思，即向劉家
            銘稱若其有辦法仲介考生，將不賺取差額，讓其亦有賺錢機會之緣故。
            再參以Ｙ○○於警訊中自承係其主動打電話告訴陳國民有門路可以考上
            警大之情節以觀，足認Ｙ○○於向陳國民收取一百四十五萬元時，其主
            要目的係在從中賺取扣除應交付予被告Ｈ○○八十萬元後所餘之部分賄
            款，是其與被告Ｈ○○及ｄ○○間有收受賄賂之犯意聯絡，實至為明白
      (四)陳游介、吳順正部分：
        1.陳游介、吳順正有經由ｄ○○之引介而交付賄款予被告Ｈ○○之事實，業
          據陳游介、吳順正坦承不諱，核與ｄ○○之供述相符，即被告Ｈ○○亦供
          述確曾收受渠等交付之各一百二十萬元現款（見Ｈ○○八十七年八月十二
          日警訊筆錄、八十七年八月十一日、九月九日偵訊筆錄─偵查卷第一宗第
          十五頁背面至第十四頁、第八宗第十三頁、第三宗第七三頁背面）。
        2.又於刑事警察局資訊室人員解析自扣案屬被告Ｈ○○所有之電腦資料
          中列印而成之電腦名單中，亦確有陳游介、吳順正二人，有該電腦名單一
          份附卷可稽（偵查卷第十六宗第三八五頁至第四○五頁）；再而被告二人
          亦確經由被告Ｈ○○之更改成績而通過警大八十七年度二技班考試，亦有
          警大八十七年十一月十八日（八七）校教字第八七五六二七號函所附之「
          中央警察大學八十七學年度二技班招生考試弊案成績異常考生答案卡成績
          一覽表」、八十八年五月十日（八八）校教字第八六一八七一號函所附之
          本案起訴書所載各被告係參加該校何種考試、是否錄取並就讀之資料各一
          份存卷可憑（見偵查卷第五宗第十九頁至第二二頁、原審卷第六宗第一○
          七頁至第一一七頁）。
        3.是依上查證，堪信被告Ｈ○○確有收受同案被告陳游介、吳順正二人之賄
          款無訛。
      (五)劉勝祥、陳和敬部分：
        1.劉勝祥、陳和敬有經由ｄ○○之引介而交付賄款予被告Ｈ○○之事實，業
          據劉勝祥、陳和敬坦承不諱，核與ｄ○○之供述相符（見ｄ○○八十七年
          八月八日警訊筆錄、八月八日、八月十三日、九月十一日偵訊筆錄─偵查
          卷第八宗第二頁背面至第三頁、第九頁、第二七頁背面、第六一頁），並
          有劉勝祥自撰之自白書一份附卷可稽（見偵查卷第十五宗第一五七頁）。
        2.被告Ｈ○○雖否認有收受劉勝祥、陳和敬二人之賄款，惟於刑事警察局資
          訊室人員解析自扣案屬被告Ｈ○○所有之電腦資料中列印而成之電腦名單
          中，亦確有劉勝祥、陳和敬二人，有該電腦名單一份附卷可按（見偵查卷
          第十六宗第三八五頁至第四○五頁，於該名單中，被告Ｈ○○將劉勝祥誤
          寫為「劉勝雄」）；再而劉勝祥、陳和敬二人亦確經由被告Ｈ○○之更改
          成績而通過警大八十七年度二技班考試，亦有警大八十七年十一月十八日
          （八七）校教字第八七五六二七號函所附之「中央警察大學八十七學年度
          二技班招生考試弊案成績異常考生答案卡成績一覽表」、八十八年五月十
          日（八八）校教字第八六一八七一號函所附之本案起訴書所載各被告係參
          加該校何種考試、是否錄取並就讀之資料各一份存卷可稽（分別見偵查卷
          第五宗，第十九頁至第二二頁、原審卷第六宗第一○七頁至第一一七頁）
        3.是依上查證，堪信被告Ｈ○○確有收受劉勝祥、陳和敬二人之賄款無訛。
      (六)庚○○、戊○○、己○○部分：
        1.證人曾日紅自八十七年八月十日向臺灣桃園地方法院檢察署檢察官自首以
          迄原審調查時，均明確指證其行賄時有交付賄款二百四十萬元及戊○○、
          己○○二人姓名資料乙情（見偵查卷第九宗第四頁反面、原審卷第六宗第
          八十頁），核與被告Ｈ○○、ｄ○○二人供述相符（Ｈ○○八十七年八月
          十一日偵訊筆錄─偵查卷第八宗第十三頁，ｄ○○九月十一日偵訊筆錄、
          第一審八十八年五月二十九日、九月十日訊問筆錄─原審卷第六宗第二一
          六頁背面至第二二○頁背面），自堪信為真實。
        2.前述二百四十萬元賄款及戊○○、己○○二人之資料，其中Ｈ○○收到一
          百六十萬元，ｄ○○收到八十萬元，而Ｈ○○亦有收到戊○○、己○○之
          資料，此復據Ｈ○○及ｄ○○分別供述在卷，互核相符（Ｈ○○八十七年
          八月十一日偵訊筆錄─偵查卷第八宗第十三頁，ｄ○○八十七年九月十一
          日偵訊筆錄、原審八十八年五月二十九日、九月十日訊問筆錄─偵查卷第
          八宗第六一頁背面、原審卷第六宗第二一七頁、第十宗第二四九頁）。
        3.庚○○之子戊○○、己○○二人分別報考警大八十七年度二技班與大學部
          考試，戊○○與己○○二人分別通過初試，惟因警大查覺該考試有舞弊情
          事，戊○○、己○○複試時均未通過，此有警大八十八年五月十日（八八
          ）校教字第八八一八七一號函並附本案起訴書所載各被告參加該校何種考
          試、是否錄取並就讀之資料各一份可稽（原審卷第六宗第一○七頁至第一
          一七頁）。
        4.而戊○○、己○○二人初試之電腦答案卡經予以人工重新核分結果，均與
          初試電腦閱卷之核分有甚大之差異，復有中央警察大學八十七年十一月十
          八日（八七）校教字第八七五六二七號函暨所附之「中央警察大學八十七
          學年度二技班招生考試弊案成績異常考生答案卡成績一覽表」、「中央警
          察大學八十七學年度大學部招生考試弊案成績異常考生答案卡成績一覽表
          」各一份在卷可憑（偵查卷第五宗第十九頁至第二三頁）。
        5.又自被告Ｈ○○使用之筆記型電腦及桌上型個人電腦內，經解讀部分檔案
          後，發現部分參加八十七年度二技班與大學部考生之姓名，而戊○○、白
          喬維二人之姓名亦在其內，復有刑事警察局資訊室人員解析自前開電腦檔
          案後所列印之電腦名單一份存卷可參（偵查卷第十六宗第三八五頁至第四
          ○五頁）。而該電腦名單係刑事警察局資訊室人員自Ｈ○○之電腦資料所
          讀出後列印，並無增刪加減之情形，復據證人即刑事警察局資訊室人員高
          大宇、陳天一、楊凱勝、黃維和、李相臣、張維平等人結證明確，並有其
          等所提出之補充資料二份存卷可參（八十八年五月五日、六月十六日訊問
          筆錄─原審卷第五宗第二七四頁至第二七五頁、第二八一頁至第二八二頁
          、第七宗第七十三頁至九十二頁）。原審並於八十八年六月十六日勘驗前
          開扣案之筆記型電腦結果，亦確有前開之電腦名單無訛，有原審製作之勘
          驗筆錄一份存卷可考（參原審卷第七宗第五十九頁至第六十七頁）。
        6.上開扣案之筆記型電腦係被告Ｈ○○之配偶許斐絮提出乙節，業據證人許
          斐絮於警訊、偵訊及原審訊問時證述明確（八十七年八月二十五日警訊筆
          錄、八十七年九月十七日偵訊筆錄、八十八年九月十七日訊問筆錄─偵查
          卷第二宗第一三八頁、偵查卷第七宗第六十五頁、原審卷第八宗第二八四
          頁背面）。而被告Ｈ○○於偵訊時亦供承該電腦名單內之各考生姓名均係
          其輸入陸續所得之名單等語，並於該等名單上簽名以示真正（偵查卷第十
          六宗第三八五頁至第四○五頁、第三宗第七十三頁背面）。
        7.觀之該電腦名單上於各報考人資料最後均有註記「e」、「s」、「f」、
          「w」、「n」等英文字母，依同案被告Ｈ○○指稱：「e」是「even」表
          示「未定」，已談妥尚未收到錢；「s」是「sure」，已確定並收到錢；
          「f」是「flunk」，是不要的意思（因為他資格不符）；「w」是誤輸入
          ，本來要輸入「e」；「n」是「naive」，是有提到，但尚不知道要不要
          等語明確（偵查卷第一宗第二七七頁背面）。而稽之該電腦名單內關於白
          喬寧部分則記載「s」（偵查卷第十六宗第三九九頁），參之上開說明，
          可知Ｈ○○就戊○○部分已確定並收到賄款無訛。至於己○○名字後所記
          載「n,」字（偵查卷第十六宗第三九九、四○○頁），經核對該電腦名單
          內各考生資料第一部分多數記載各考生的服務單位，之後再以「, 」分隔
          ，之後再註記「s」或「n 」等上開英文字母。而己○○非屬警員，故該
          「n」應是表明己○○無服務單位之意，又從該「n」字後標點符號「, 」
          之後為空白，是可知該「n」字並非表示上述「naive」之意，是此「n」
          字尚不足為被告有利之證據。
        8.庚○○於證人曾日紅交付賄款二百四十萬元時，確有到場乙節，業據被告
          Ｈ○○及ｄ○○二人分別供述明確，並互核相符（見Ｈ○○八十七年八月
          十一日偵訊筆錄─偵查卷第八宗第十三頁，ｄ○○八十七年八月八日、九
          月十一日偵訊筆錄、原審八十八年五月二十九日、九月十日訊問筆錄─偵
          查卷第八宗第九頁背面、第六一頁背面、原審卷第六宗第二一六頁背面至
          第二二○頁背面、第十宗第二四八頁背面），經參以當時被告Ｈ○○仍被
          羈押且禁止接見通信，然其所述仍與ｄ○○所述相符，以及庚○○與證人
          曾日紅所言，庚○○與ｄ○○係舊識，曾日紅係因配偶庚○○之關係而認
          識ｄ○○等情，足認白栖柏確有與其配偶曾日紅共同參與行賄被告Ｈ○○
          。
        9.雖庚○○供稱：伊不知有行賄之事，純係伊配偶曾日紅之個人行為，且因
          伊與配偶曾日紅之感情不睦，曾日紅亦未告知伊；Ｈ○○與ｄ○○之供述
          前後不一，不足以認定被告庚○○有罪；行賄之日，伊有確切的不在場證
          明云云。惟查：
          (1)庚○○確有與曾日紅共同參與前開行賄之事實，已如前述，故證人曾日
            紅於自首或原審審理時證稱：庚○○並不知情，且未參與云云，係迴護
            之詞，不足採信。
          (2)Ｈ○○與ｄ○○之供述前後雖稍有不一，然對於前開事實所供各節如何
            可採，均已詳加論述如前，尚難因渠等對於部分事實稍有異詞，即認所
            供全屬不可採。
          (3)依卷附台甲○○察局八十八年八月二十七日八八甲○○刑字第四七四七
            五號函送之庚○○八十七年上半年職員簽到、退簿（原審卷第九宗第三
            四○、三四二頁）記載庚○○於八十七年五、六月份，僅有五月二十五
            日下午簽退時因「休假」未簽退，其餘均有簽到或簽退，此有該職員簽
            到、退簿可佐。然依該函所附之庚○○請假申請表（原審卷第九宗第三
            四一頁）則顯示台甲○○察局准被告庚○○於八十七年五月二十五日上
            午八時起至十八時止請休假一天。由此可知，上開職員簽到、退簿之簽
            名與實際請假之情形不符，故尚難以上開職員簽到、退簿均有庚○○之
            簽名，遽為庚○○於前揭行賄之日不在場之有利認定。
        10.至於交付賄款之日期：
          (1)證人曾日紅於八十七年八月十日自首時，稱其行賄之時間為八十七年五
            月二十三日（偵查卷第九宗第四頁背面），而於自首九個多月後之八十
            八年五月二十九日原審審理時則改稱應係八十七年五月二十二日才正確
            ，因其於當日提款二十萬元後即北上交付予ｄ○○云云（原審卷第六宗
            第二一八、二一九頁），並提出其於彰化銀行綜合存款存摺影本一份為
            證（原審卷第六宗第二三三至二三八頁）。
          (2)ｄ○○供稱庚○○夫婦交付賄款日期為「八十七年六月初」（偵查卷第
            八宗第九頁背面）、或「八十七年五、六月間，詳細日期不記得，但不
            是週休二日」（原審卷第六宗第二一六頁背面）。
          (3)查：
            依上開彰化銀行綜合存款存摺影本顯示曾日紅於八十七年五月二十二
              日固有提領二十萬元現金，然因本件曾日紅行賄之金額高達二百四十
              萬元，已如前述，且為證人曾日紅所是認。而曾日紅於當日提款之金
              額僅係其欲行賄金額之十二分之一，數目甚少，曾日紅是否於當日或
              翌日即籌足二百四十萬元，尚有不明，況該存摺係於曾日紅自首九個
              多月後才提出，更令人起疑，故該存摺尚難為其有利之認定。
            依ｄ○○所述交付賄款日期不是週休二日，而觀之行事曆，八十七年
              五月二十二日為星期五，五月二十三日為星期六，為五月份的第四個
              星期六；同年六月六日為六月份第一個星期六。是曾日紅所述同年五
              月二十二日或二十三日行賄，與ｄ○○所供非週休二日則有歧異，故
              有關被告庚○○與證人曾日紅交付賄款之日期，參之ｄ○○前揭供詞
              內容大致可採，當認其於偵訊初訊時所稱之八十七年六月初與事實較
              為符合而可採，附此說明。
      (七)陳世賢部分：
        1.陳世賢對於前開犯行供承不諱，並有其自撰之自白書一份附卷可稽（見偵
          查卷第十五宗第一五○頁），核與ｄ○○之供述相符，即被告Ｈ○○亦供
          述確曾收受由ｄ○○轉交面額為五十萬元之支票一張（見Ｈ○○八十七年
          九月九日偵訊筆錄─偵查卷第三宗第七四頁及第八○頁背面；又有關此部
          分究係五十萬元或八十萬元或一百二十萬，詳於後敘）。
        2.又於刑事警察局資訊室人員解析自扣案屬被告Ｈ○○所有之電腦資料中列
          印而成之電腦名單中，亦確有陳世賢姓名，有該電腦名單一份附卷可稽（
          見偵查卷第十六宗第三八五頁至第四○五頁）；
        3.再陳世賢係經由被告Ｈ○○之更改成績而通過警大八十七年度二技班考試
          ，亦有警大八十七年十一月十八日（八七）校教字第八七五六二七號函所
          附之「中央警察大學八十七學年度二技班招生考試弊案成績異常考生答案
          卡成績一覽表」、八十八年五月十日（八八）校教字第八六一八七一號函
          所附之本案起訴書所載各被告係參加該校何種考試、是否錄取並就讀之資
          料各一份存卷可憑（見偵查卷第五宗第十九頁至第二二頁、原審卷第六宗
          第一○七頁至第一一七頁）。
        4.是依上查證，堪信被告Ｈ○○確有收受陳世賢之賄款無訛。
        5.至於被告Ｈ○○所收受陳世賢賄款之金額，據陳世賢於原審審理時，均供
          稱係交付賄款八十萬元予ｄ○○（見原審八十八年二月二十三日、四月十
          七日訊問筆錄─原審卷第三宗第一四四頁、第四宗第一四四頁），且核以
          ｄ○○於本案發生後，即詳細供述犯罪情節，且提供賄款之流向供檢察官
          扣押，故其就陳世賢交付之賄款部分，供稱：當時係由陳世賢無法籌出那
          麼多錢，故未賺差價，僅收八十萬元交給Ｈ○○等語（見ｄ○○八十七年
          八月十三日、九月十七日偵訊筆錄、原審八十八年四月十七日訊問筆錄─
          偵查卷第八宗第二七頁背面、第七宗第六四頁背面、原審卷第四宗第一四
          五頁），較堪採信，即此部分陳世賢所交付之賄款金額應為八十萬元，並
          非被告Ｈ○○所稱之五十萬元，附此說明。
      (八)Ａ○○部分：
        1.Ａ○○確有交付賄款一百二十萬元，作為其報考警大八十七年度二技班所
          用賄款之前揭事實，業據ｄ○○供述明確（ｄ○○八十七年九月九日、九
          月十一日偵訊筆錄、原審八十八年四月十七日、九月十日訊問筆錄─偵查
          卷第三宗第八十一頁、第八宗第六十二頁、原審卷第四宗第一四六頁背面
          、第十宗第二五一頁背面）。即被告Ｈ○○亦供稱：Ａ○○係ｄ○○所介
          紹等語（八十七年九月九日偵訊筆錄─偵查卷第三宗第七十四頁）。雖袁
          登科報考警大八十七年度二技班考試，因資格不符無法參加考試，此有警
          大八十八年五月十日（八八）校教字第八六一八七一號函所附之本案起訴
          書所載各被告係參加該校何種考試、是否錄取並就讀之資料各一份可稽（
          第一審卷第六宗第一○七頁至第一一七頁）。然再徵之證人即受ｄ○○委
          託還款之葉憲宗所證稱：於八十七年七月間，ｄ○○確有託伊轉交一百二
          十萬元現金予Ａ○○，伊有打電話問Ａ○○該款要交給誰，Ａ○○告訴伊
          交給其母親即可，故當天晚上，伊即親手將該款交給Ａ○○的母親等語（
          八十七年九月九日警訊筆錄─偵查卷第十六宗第三七一頁），並依上各節
          參互以觀，足證ｄ○○之指證為可採。
        2.自被告Ｈ○○所使用之筆記型電腦及桌上型個人電腦內，經解讀部分檔案
          後，發現部分參加八十七年度二技班考生之姓名，而Ａ○○之姓名亦在其
          內，有刑事警察局資訊室人員解析自前開電腦檔案後所列印之電腦名單一
          份存卷可參（偵查卷第十六宗第三八五頁至第四○五頁）。而該電腦名單
          係刑事警察局資訊室人員自Ｈ○○之電腦資料所讀出後列印，並無增刪加
          減之情形，復據證人即刑事警察局資訊室人員高大宇、陳天一、楊凱勝、
          黃維和、李相臣、張維平等人結證明確，並有其等所提出之補充資料二份
          存卷可參（八十八年五月五日、六月十六日訊問筆錄─原審卷第五宗第二
          七四頁至第二七五頁、第二八一頁至第二八二頁）。原審並於八十八年六
          月十六日勘驗前開扣案之筆記型電腦結果，亦確有前開之電腦名單無訛，
          有原審製作之勘驗筆錄一份存卷可稽（參原審卷第七宗第五十九頁至第六
          十七頁）。
        3.上開該扣案之筆記型電腦係被告Ｈ○○之配偶許斐絮提出乙節，業據證人
          許斐絮於警訊、偵訊及原審訊問時證述明確（八十七年八月二十五日警訊
          筆錄、八十七年九月十七日偵訊筆錄、八十八年九月十七日訊問筆錄─偵
          查卷第二宗第一三八頁、偵查卷第七宗第六十五頁、原審卷第八宗第二八
          四頁背面）。而同案被告Ｈ○○於偵訊時亦供承該電腦名單內之各考生姓
          名均係其輸入陸續所得之名單等語，並於該等名單上簽名以示真正（偵查
          卷第十六宗第三八五頁至第四○五頁、第三宗第七十三頁背面）。
        4.再觀之該電腦名單上於各報考人資料最後分別註記「e」、「s」、「f」
          、「w」、「n」等英文字母，依同案被告Ｈ○○指稱：「e」是「even」
          表示「未定」，已談妥尚未收到錢；「s」是「sure」，已確定並收到錢
          ；「f」是「flunk」，是不要的意思（因為他資格不符）；「w」是誤輸
          入，本來要輸入「e」；「n」是「naive」，是有提到，但尚不知道要不
          要等語明確（偵查卷第一宗第二七七頁背面）。而稽之該電腦名單內關於
          Ａ○○部分則記載「shenkeng e」（第一審卷第七宗第七十九頁）。「
          shenkeng」語音為「深坑」，核與Ａ○○報考當時服務單位「台丁○○察
          局新店分局深坑分駐所」相符，可知Ｈ○○應是收到被告Ａ○○個人資料
          無誤。而該「e」字之記載，依Ｈ○○上開說明，可知Ｈ○○於輸入被告
          Ａ○○該資料時，確已談妥行賄事，益證被告Ａ○○確實有透過ｄ○○行
          賄。至於該「e」字，依Ｈ○○所供其意係表示未收到錢，此部分因郭振
          源於本院審理中均否認該電腦名單之真正，因而無從查知其輸入資料之時
          點係在收賄前或後，亦無從查知電腦名單內的資料是否會更新（如輸入資
          料時係談妥，尚未交錢，後來交錢了，是否會再去更正資料內容），然如
          前所述，Ａ○○有交付一百二十萬元賄款及個人資料予ｄ○○收受，鄭達
          麟隨後亦將其中八十萬元及Ａ○○之個人資料予Ｈ○○收受，而嗣後因被
          告Ａ○○報考資格不符而無法應試，Ｈ○○遂於二技班初試（即筆試）考
          試完畢後，將Ａ○○交付之賄款八十萬元退還予ｄ○○之事證至為明確。
          故該「e」字之記載仍不足資為被告有利認定之依據。
        5.至Ａ○○所稱：伊於警大八十七年度二技班考試前，雖曾交款予ｄ○○，
          惟係ｄ○○向其借款，並非其向ｄ○○行賄所用，且金額僅係一百十五萬
          元云云一節，經查：
          (1)由前述可知，Ａ○○交付ｄ○○的款項為一百二十萬元，且係行賄款項
            非借款，Ａ○○前開所供，不足採信。
          (2)Ａ○○聲請傳訊證人崔守中以證明伊交付ｄ○○之一百十五萬元確實是
            借款。Ａ○○並稱：伊於八十七年二月間前往ｄ○○處，當時ｄ○○表
            示欲向伊借款一百十五萬元，伊基於同窗情誼，遂應允借款，並於八十
            七年三月間將前揭款項交付ｄ○○。而斯時伊因腳痛行走不便，故前後
            兩次與ｄ○○見面皆由有人崔守中開車搭載前往，且ｄ○○向伊借款之
            事實，崔守中並在場聽聞云云。惟依ｄ○○所供，Ａ○○因打聽到伊有
            管道可讓考生考上警大，乃於八十七年四月間至學校找伊，談妥後再交
            付賄款（偵查卷第三宗第八十一頁），即Ａ○○亦坦稱伊是因為其他同
            事要考試才去找ｄ○○（原審卷第四宗第一四六頁），可知Ａ○○係為
            了考警大的事主動去找ｄ○○，應堪認定。又據Ａ○○所陳伊因為同事
            要考試才去找ｄ○○，伊有向ｄ○○說伊資格不符不能考試，於是鄭達
            麟開口向伊借款一百二十萬元，但我只借一百十五萬元云云（原審卷第
            四宗第一四六頁），參之ｄ○○於八十七年七月間警大二技班初試後，
            因知悉Ａ○○未參加考試，Ｈ○○亦無從竄改其成績，隨即將全部行賄
            款一百二十萬元現金返還Ａ○○乙情，足證Ａ○○所交付金額確係一百
            二十萬元無訛，而非一百十五萬元。再參照前述各節，本院認本件事證
            已明，無再傳訊證人崔守中之必要。
      (九)林榮祥部分：
        1.林榮祥確有透過ｄ○○行賄被告Ｈ○○並交付賄款之事實，業據林榮祥於
          原審坦承不諱，核與ｄ○○之供述相符，且被告Ｈ○○亦供述確曾收受由
          同案被告ｄ○○轉交之七十萬元，及嗣後有退還等語（見Ｈ○○八十七年
          九月九日偵訊筆錄─偵查卷第三宗第八二頁；又有關此部分究係七十萬元
          或八十萬元，詳於後敘）。
        2.又於刑事警察局資訊室人員解析自扣案屬被告Ｈ○○所有之電腦資料中列
          印而成之電腦名單中，亦確有林榮祥姓名，有該電腦名單一份附卷可稽（
          見偵查卷第十六宗第三八五頁至第四○五頁）。
        3.是依上查證，堪信被告Ｈ○○確有收受林榮祥之賄款無訛。
        4.至於被告Ｈ○○所收受林榮祥賄款之金額，據林榮祥於原審審理時，均供
          稱係交付賄款八十萬元予ｄ○○（見原審八十八年四月十七日訊問筆錄─
          原審卷第四宗第一四七頁），且核以ｄ○○於本案發生後，即詳細供述犯
          罪情節，且提供賄款之流向供檢察官扣押，故其就林榮祥交付之賄款部分
          ，供稱：當時係由林榮祥無法籌出那麼多錢，故未賺差價，僅收八十萬元
          交給Ｈ○○等語（見ｄ○○八十七年九月十一日偵訊筆錄、原審八十八年
          四月十七日訊問筆錄─偵查卷第八宗第六二頁背面，原審卷第四宗第一四
          七頁背面），較堪採信，即此部分林榮祥所交付之賄款金額應為八十萬元
          ，並非被告Ｈ○○所稱之七十萬元，併予敘明。
      (十)李文忠、壬○○部分：
        1.壬○○對於其兄李三明有交付其李文忠所有之一百十萬元由其存入金融機
          構，嗣並提出八十萬元交付予ｄ○○，於交付該等款項時，另有交付一張
          記載有李文忠姓名及服務單位紙條，且事後有將三十萬元返還予李文忠之
          事實坦承不諱，核與李文忠供述情節相符（偵查卷第七宗第五十頁背面）
          ，堪信為真。
        2.李文忠報考警大八十七年度二技班考試，有通過初試，惟因警大查覺該考
          試有舞弊情事，李文忠複試時未通過，此有警大八十八年五月十日（八八
          ）校教字第八八一八七一號函並附本案起訴書所載各被告參加該校何種考
          試、是否錄取並就讀之資料各一份可稽（原審卷第六宗第一○七頁至第一
          一七頁）。
        3.李文忠初試之電腦答案卡經予以人工重新核分結果，與初試電腦閱卷之核
          分有甚大之差異，復有中央警察大學八十七年十一月十八日（八七）校教
          字第八七五六二七號函暨所附之「中央警察大學八十七學年度二技班招生
          考試弊案成績異常考生答案卡成績一覽表」、「中央警察大學八十七學年
          度大學部招生考試弊案成績異常考生答案卡成績一覽表」各一份在卷可憑
          （偵查卷第五宗第十九頁至第二三頁）。
        4.又自Ｈ○○使用之筆記型電腦及桌上型個人電腦內，經解讀部分檔案後，
          發現部分參加八十七年度二技班考生之姓名，而李文忠之姓名亦在其內，
          復有刑事警察局資訊室人員解析自前開電腦檔案後所列印之電腦名單一份
          存卷可參（偵查卷第十六宗第三八五頁至第四○五頁）。而該電腦名單係
          刑事警察局資訊室人員自Ｈ○○之電腦資料所讀出後列印，並無增刪加減
          之情形，復據證人即刑事警察局資訊室人員高大宇、陳天一、楊凱勝、黃
          維和、李相臣、張維平等人結證明確，並有其等所提出之補充資料二份存
          卷可參（八十八年五月五日、六月十六日訊問筆錄─第一審卷第五宗第二
          七四頁至第二七五頁、第二八一頁至第二八二頁、第七宗第七十三頁至九
          十二頁）。原審並於八十八年六月十六日勘驗前開扣案之筆記型電腦結果
          ，亦確有前開之電腦名單無訛，有原審製作之勘驗筆錄一份存卷可稽（參
          原審卷第七宗第五十九頁至第六十七頁）。
        5.李文忠對於共犯前開犯行於偵查中亦自白不諱，核與ｄ○○之供述相符，
          且被告Ｈ○○亦供述確曾收受由ｄ○○轉交之七十萬元（ｄ○○八十七年
          八月十三日、九月九日、九月十一日、十一月十九日偵訊筆錄、原審八十
          八年五月二十九日訊問筆錄─偵查卷第八宗第二七頁背面、第三宗第八○
          頁背面、第八宗第六一頁、第九一頁背面、原審卷第六宗第二一四頁；郭
          振源八十七年九月九日偵訊筆錄─偵查卷第三宗第八○頁背面）。而李文
          忠部分，亦經原審審酌其自白、ｄ○○之陳述及相關證物，認其確有成立
          前開之犯行，並已判處罪刑確定在案。
        6.壬○○於偵訊、原審及本院審理時，均供稱係交付賄款八十萬元予ｄ○○
          （壬○○八十七年八月十二日、九月十日偵訊筆錄、原審八十八年五月十
          五日、五月二十九日訊問筆錄、原審九十年八月一日審理筆錄─偵查卷第
          一宗第一八五頁背面、第七宗第五時頁背面、原審卷第六宗第七九頁背面
          、第二一五頁），且核以ｄ○○於本案發生後，即詳細供述犯罪情節，且
          提供賄款之流向供檢察官扣押，故其就為李文忠交付之賄款部分，供稱：
          當時係轉交八十萬元給Ｈ○○等語（ｄ○○八十七年八月十三日、九月九
          日、九月十一日、十一月十九日偵訊筆錄─偵查卷第八宗第二十七頁背面
          、第三宗第八十頁背面、第八宗第六十一頁、第九十一頁背面），較堪採
          信，故認李文忠部分，壬○○確有代為轉交賄款八十萬元，而ｄ○○亦有
          將該賄款轉交予被告Ｈ○○收受。
        7.雖壬○○另供稱：前述一百十萬元是伊兄李三明打電話叫伊去拿的，伊去
          拿時，李三明只說：他人在高雄上班不方便，是別人的錢，別人會來拿，
          有人來拿時就連這張紙給他就好了等語，並未提及是考試行賄的賄款，因
          為是親大哥交代，伊信賴並依其所託而為，根本不知是違法行賄之金錢，
          否則絕對不會公然將該存款存入自己帳戶云云。惟查：壬○○確有交付八
          十萬元及同時交付李文忠姓名、服務單位之紙條一張予ｄ○○之事實，業
          據ｄ○○供述詳盡，已如前述。且ｄ○○亦供稱：壬○○就交八十萬元給
          我，就說是李文忠考試要用的等語（ｄ○○八十七年八月十三日偵訊筆錄
          ─偵查卷第八宗第二十八頁背面），經核以壬○○為李文忠保管賄款在先
          ，於交付賄款八十萬元予同案被告ｄ○○時，尚交付記載有李文忠之姓名
          與服務單位之紙條，且其知悉係李文忠考試要的之金錢，及徵之該款項與
          一般考試報名費用顯不相當等情，足見壬○○應知情其所交付者為行賄款
          項，至為明確。
        8.至於壬○○聲請傳訊其兄李三明之女友張珮璉，以證明一百十萬元是李三
          明打電話叫被告壬○○去拿的，壬○○去拿時，李三明只說：他人在高雄
          上班不方便，是別人的錢，別人會來拿，有人來拿就連這張紙給他就好了
          等語，並未提及考試行賄的賄款之事實。經查：張珮璉縱屬能證明該次電
          話李三明未提及考試行賄之事，然由上開事證已足證明壬○○有參與行賄
          之故意，況且知情之管道亦非必該次電話聯繫而已，故本院認無傳訊之必
          要。
        9.壬○○又聲請傳訊李文忠以證明伊於本件案發後之八十七年八月八日才認
          識李文忠，當天聽其兄李三明與李文忠談話才知道考試行賄的事，因為錢
          存在被告壬○○帳戶內，故建議由不知情的壬○○出來擔，壬○○才會於
          八十七年八月十二日前去警局製作筆錄，實則該筆錄所載均與事實不符，
          壬○○案發前並不認識ｄ○○及李文忠之事實。然查：本院並未採用李三
          和八十七年八月十二日之警訊筆錄以為判決之基礎，又李文忠於原審已供
          述係在案發後才認識被告壬○○（原審卷第六宗第七十八頁），且前開事
          證亦明，故無再傳訊之必要。
      (十一)陳志弘部分：
        1.陳志弘如何經由ｄ○○行賄被告Ｈ○○之事實，業據陳志宏坦承不諱，核
          與ｄ○○之供述相符，且有陳志弘匯款予ｄ○○之郵政國內匯款執據影本
          一張附卷可稽（見偵查卷第三宗第九一頁）。
        2.又於刑事警察局資訊室人員解析自扣案屬被告Ｈ○○所有之電腦資料中列
          印而成之電腦名單中，亦確有陳志弘姓名，有該電腦名單一份在卷可憑（
          見偵查卷第十六宗第三八五頁至第四○五頁）。
        3.再陳志弘亦確經由被告Ｈ○○之更改成績而通過警大八十七年度大學部考
          試，亦有警大八十七年十一月十八日（八七）校教字第八七五六二七號函
          所附之「中央警察大學八十七學年度大學部招生考試弊案成績異常考生答
          案卡成績一覽表」、八十八年五月十日（八八）校教字第八六一八七一號
          函所附之本案起訴書所載各被告係參加該校何種考試、是否錄取並就讀之
          資料各一份存卷可考（分別請見偵查卷第五宗第十九頁至第二三頁、原審
          卷第六宗第一○七頁至第一一七頁）。
        4.是依上查證，堪信被告Ｈ○○確有收受陳志宏之賄款無訛。
    二Ｈ○○透過ｄ○○、Ｍ○○轉仲介部分：
      被告Ｈ○○透過ｄ○○經由Ｍ○○轉仲介，及透過ｄ○○經由Ｍ○○、Ｔ○○
      轉仲介，而收受賄款部分：
      (一)有關Ｍ○○如何自ｄ○○處得知有不正管道可以讓考生通過警大考試，以及
        其幫助天○○及戌○○透過ｄ○○向被告Ｈ○○行賄之經過，業據Ｍ○○坦
        承不諱（見本院九十年八月二日及九十年八月十三日審理筆錄）。
      (二)楊式偉、徐銘鴻、魏志原、ｅ○○、蔡博元、彭志豪、李志恆等人，亦均自
        白有交付前揭賄款予Ｍ○○。
      (三)另ｄ○○所供下述諸情，核與Ｍ○○所言情節相符，即：
        1.ｄ○○供稱：「有透過Ｍ○○仲介考生」（偵查卷第三宗第三十頁起八十
          七年十月十二日警訊筆錄）。
        2.ｄ○○供稱：「Ｍ○○有自行向外媒介考生，每名交八十萬元給我」（偵
          查卷第八宗八十七年八月十三日、八十七年八月二十五日、八十七年九月
          二十八日、八十七年十一月二十五日偵訊筆錄；偵查卷第二十宗八十七年
          十月十三日警訊筆錄；原審卷第一宗八十七年十二月八日、原審卷第二宗
          八十七年十二月二十九日、原審卷第六宗八十七年五月二十九日訊問筆錄
          ）。
        3.ｄ○○供稱：「Ｍ○○曾偕同二人在警大停車場交錢給我」、「Ｍ○○有
          兩次在水湳機場交賄款給我」（偵查卷第八宗八十七年九月九日偵訊筆錄
          ）。
        4.ｄ○○供稱：「Ｍ○○收的賄款沒有全部交給我，：：：差額係由Ｍ○○
          取走：：：」（偵查卷第二十宗八十七年十月十二日警訊筆錄）。
        5.ｄ○○供稱：「黃永文（即Ｕ○○）、寅○○是親手交錢給我，他們二人
          有交九十萬元給我，Ｍ○○有在場，回到寢室後，Ｍ○○有向我要二十萬
          元，Ｍ○○因之前有告訴我，不想讓他們二人知道他有賺錢」（偵查卷第
          八宗八十七年十一月十九日偵訊筆錄、原審卷第六宗八十八年五月二十九
          日訊問筆錄）。
        6.ｄ○○供稱：「有收到楊式偉給Ｍ○○之八十萬元」（原審卷第十宗八十
          八年九月十日訊問筆錄）。
      (四)而被告Ｈ○○亦坦承：ｄ○○找Ｍ○○做他的下線等語（偵查卷第一宗第
        十五頁反面八十七年八月十二日警訊筆錄）。
      (五)又自被告Ｈ○○使用之筆記型電腦及桌上型個人電腦內，經解讀部分檔案後
        ，發現部分參加八十七年度二技班之姓名，而天○○、戌○○、Ｓ○○、黃
        永安（即Ｕ○○）、寅○○、楊式偉、辛○○、徐銘鴻、魏志原、ｅ○○、
        蔡博元、彭志豪、李志恆等人之姓名亦在其內，復有刑事警察局資訊室人員
        解析自前開電腦檔案後所列印之電腦名單一份存卷可參（偵查卷第十六宗第
        三九二頁）。再者該電腦名單係刑事警察局資訊室人員自Ｈ○○之電腦資料
        所讀出後列印，並無增刪加減之情形，復據證人即刑事警察局資訊室人員高
        大宇、陳天一、楊凱勝、黃維和、李相臣、張維平等人結證明確，並有渠等
        所提出之補充資料二份存卷可參（原審卷第五宗八十第二七四、二七五頁、
        第二八一、二八二頁、原審卷第七宗第七十三頁至第九十二頁）。原審並於
        八十八年六月十六日勘驗前開扣案之筆記型電腦結果，亦確有前開之電腦名
        單無訛，有原審製作之勘驗筆錄一份存卷可稽（原審卷第七宗第五十九頁至
        第六十七頁）。
      (六)上開扣案之筆記型電腦係被告Ｈ○○之配偶許斐絮提出乙節，業據證人許斐
        絮於警訊、偵訊及原審訊問時證述明確（八十七年八月二十五日警訊筆錄、
        八十七年九月十七日偵訊筆錄、八十八年九月十七日訊問筆錄─偵查卷第二
        宗第一三八頁、偵查卷第七宗第六十五頁、原審卷第八宗第二八四頁背面）
        。而被告Ｈ○○於偵訊時亦供承該電腦名單內之各考生姓名均係其輸入陸續
        所得之名單等語，並於該等名單上簽名以示真正（偵查卷第十六宗第三八五
        頁至第四○五頁、第三宗第七十三頁背面），可證被告Ｈ○○確有收到天○
        ○、戌○○、Ｓ○○、黃永安（即Ｕ○○）、寅○○、楊式偉、辛○○、徐
        銘鴻、魏志原、ｅ○○、蔡博元、彭志豪、李志恆等人之賄款及個人資料無
        訛。
      (七)觀之該電腦名單上於各報考人資料最後分別註記「e」、「s」、「f」、「w
        」、「n」等英文字母，依同案被告Ｈ○○指稱：「e」是「even」表示「未
        定」，已談妥尚未收到錢；「s」是「sure」，已確定並收到錢；「f」是「
        flunk」，是不要的意思（因為他資格不符）；「w」是誤輸入，本來要輸入
        「e」；「n」是「naive」，是有提到，但尚不知道要不要等語明確（偵查
        卷第一宗第二七七頁反面）。而稽之前述電腦名單內所載：
        1.戌○○部分記載「DaAn,team3,(ci)s 」；
        2.天○○部分記載「 (ci),fafairs,tpd.s」；
        3.黃永文記載「DaAn,(ci)s」；
        4.寅○○部分記載「DaAn,(adm)s」；
        5.楊世偉部分記載「DaTung(ci)s」；
        6.辛○○部分記載「adm,DaAn,s」；
        7.Ｓ○○部分記載「Haisanhsinhai,ci, s」；
        8.李志恆部分記載「26783,s」；
        9.彭志豪部分記載「26762,s」；
        10.ｅ○○部分記載「26705,S」；
        經核上開電腦名單內關於天○○、戌○○、辛○○、黃永文、楊式偉、寅○
        ○、Ｓ○○、李志恆、彭志豪等服務單位之記載與其等實際服務之單位均相
        符，可證被告Ｈ○○確是收到各該被告之個人資料無訛。再觀之電腦名單內
        各該被告均有「s」字之註記，依被告Ｈ○○上開說明，各該被告已確定行
        賄，Ｈ○○並已收到賄款。因此益證Ｍ○○之自白與事實相符而堪為採信。
      (八)有關天○○、戌○○、Ｓ○○、黃永安（即Ｕ○○）、寅○○、楊式偉、辛
        ○○、徐銘鴻、魏志原、ｅ○○、蔡博元、彭志豪、李志恆等人均報考警大
        八十七年度二技班考試，且除辛○○外均通過初試，惟因警大查覺該考試有
        舞弊情事，複試時則未通過，亦有警大八十八年五月十日（八八）校教字第
        八八一八七一號函所附本案起訴書所載各被告參加該校何種考試、是否錄取
        並就讀之資料各一份在卷可參（見偵查卷第五宗第十九頁至第二十二頁、原
        審卷第六宗第一○七頁至第一一七頁）。
      (九)再天○○、戌○○、Ｓ○○、黃永安（即Ｕ○○）、寅○○、楊式偉、辛○
        ○、徐銘鴻、魏志原、ｅ○○、蔡博元、彭志豪、李志恆等人初試之電腦答
        案卡經予以人工重新核分結果，均與初試電腦閱卷之核分有甚大之差異，復
        有中央警察大學八十七年十一月十八日（八七）校教字第八七五六二七號函
        暨所附之「中央警察大學八十七學年度二技班招生考試弊案成績異常考生答
        案卡成績一覽表」、「中央警察大學八十七學年度大學部招生考試弊案成績
        異常考生答案卡成績一覽表」各一份在卷可憑（偵查卷第五宗第十九頁至第
        二三頁）。
      (十)雖天○○、戌○○、Ｓ○○、Ｕ○○、寅○○、辛○○等六人，均矢口否認
        有行賄之事實，同供稱：未曾透過Ｍ○○行賄云云。然查：各該被告既均遭
        指訴涉有行賄罪責，則渠等為免被判處罪刑，否認有行賄情事，屬人情之常
        ，且參酌前述各節所論，足證其等所辯，難遽予採信。
      (十一)Ｍ○○固矢口否認係與ｄ○○、Ｈ○○共同收賄，供稱：伊只是單純為同事
        交付賄款，與ｄ○○及Ｈ○○間並無收受賄賂之犯意聯絡云云。惟如前所述
        ，Ｍ○○既有由所收之賄款中賺取差價，而依其所言，ｄ○○又有向其表示
        ：警大二技班考試有後門可走，且從中仲介者有「傭金」可抽，賺取多少差
        價，則由仲介者各憑本事等語，再參以：
        1.告ｄ○○於偵查中所稱，伊有告知Ｍ○○，警大二技可以用錢買，此一
          管道可幫你賺錢，底價是每人八十萬元，加多少都是你個人賺的，如果
          可以就去找考生等情（偵查卷第八宗第九十一頁反面、偵查卷第七宗第
          九十二頁反面─八十七年十一月十九日偵訊筆錄、八十七年十月十二日
          警訊筆錄）；以及被告Ｈ○○確曾告知伊底價為每人八十萬元，其他向
          考生開價多少各憑本事等語。
        2.ｄ○○於八十六年度報考警大二技班，即係經由Ｈ○○以電腦更改成績
          之方式而考上，故ｄ○○對於Ｈ○○之犯罪手法，應甚明瞭（偵查卷第
          八宗第一○○頁─八十七年八月八日偵訊筆錄）。
        3.Ｍ○○確知其所收得各考生之賄款係送交警大電算中心主任，且考試完
          後，電算中心會為考生更改成績使達到錄取標準，業據其於警、偵訊時
          供承在卷（偵查卷第七宗第七十六頁、第八十六頁反面─八十七年九月
          二十一日偵訊筆錄、八十七年十月十二日警訊筆錄）等情，足證Ｍ○○
          知悉本件Ｈ○○舞弊之手法，且透過ｄ○○與之有犯意之聯絡甚明。陳
          彥銘辯解其與ｄ○○及Ｈ○○間並無收受賄賂之犯意聯絡云云，顯不足
          採信。
      (十二)另有關天○○交付予被告Ｍ○○之金額，依公訴人起訴書雖記載係八十萬元
        ，惟Ｍ○○則稱：當時天○○是與辛○○一起交付的，辛○○係交付一百萬
        元，而天○○當時因籌措不出八十萬元，故僅交付四十萬元，與辛○○部分
        共計為一百四十萬元，其乃先向ｄ○○借款二十萬元，墊成一百六十萬元後
        ，以辛○○與天○○二人份交付予被告ｄ○○，而於休假回家後，再拿二十
        萬元還被告ｄ○○等語。經查：天○○確僅交款四十萬元乙節，業據被告Ｍ
        ○○於自白書中記載明確。且ｄ○○亦陳稱：當時Ｍ○○確有向其借款二十
        萬元，而於休假後才還其等語（原審卷第六宗第一一○頁至第一一一頁反面
        、原審卷第十宗第二五四頁─八十八年五月二十九日、九月十日訊問筆錄中
        被告Ｍ○○、ｄ○○之供述）。故堪信Ｍ○○此部分所述可採，應認天○○
        交付予Ｍ○○之金額係四十萬元，而由Ｍ○○為其墊款四十萬元。其與Ｍ○
        ○間雖成立債權債務關係，然就此部分，仍應認天○○行賄之金額為八十萬
        元。而天○○否認有交付賄款予Ｍ○○，則非可採。
      (十三)至於Ｍ○○所言：伊於考試後，有退還Ｓ○○、Ｕ○○各十萬元乙節，既
        為Ｓ○○、Ｕ○○二人所否認，且Ｍ○○無其他證據足以證明其確有前開
        行為，故其此部分供述即不足採。
      (十四)綜上查證，本件被告Ｈ○○確有透過ｄ○○經由Ｍ○○轉仲介，及透過ｄ○
        ○經由Ｍ○○、Ｔ○○轉仲介，而收受天○○、戌○○、Ｓ○○、黃永安（
        即Ｕ○○）、寅○○、楊式偉、辛○○、徐銘鴻、魏志原、ｅ○○、蔡博元
        、彭志豪、李志恆等人之賄款，至堪認定。
    三被告Ｈ○○透過ｄ○○經由乙○○轉仲介部分：
      (一)陳志賢、申○○部分：
        1.有關申○○及陳志賢確有前開行賄被告Ｈ○○之犯行乙節，業據陳志賢、
          ｄ○○供述明確，並有陳志賢自撰之自白書一份附卷可稽（見陳志賢八十
          八年五月一日、九月十日訊問筆錄─原審卷第五宗第九四頁至第九八背面
          、第十宗第二六○頁、自白書係於第二宗第一六一頁至第一六三頁；鄭達
          麟八十七年八月十八日、九月十一日偵訊筆錄、原審八十八年九月十日訊
          問筆錄─偵查卷第八宗第三八頁背面、第六二頁、原審卷第十宗第二六一
          頁）。
        2.申○○與陳志賢均報考警大八十七年度二技班考試，且通過初試，惟因警
          大查覺該考試有舞弊情事，複試時則未通過，亦有警大八十八年五月十日
          （八八）校教字第八八一八七一號函所附本案起訴書所載各被告參加該校
          何種考試、是否錄取並就讀之資料各一份在卷可參（見偵查卷第五宗第十
          九頁至第二十二頁、原審卷第六宗第一○七頁至第一一七頁）。
        3.而申○○與陳志賢初試之電腦答案卡經予以人工重新核分結果，均與初試
          電腦閱卷之核分有甚大之差異，復有中央警察大學八十七年十一月十八日
          （八七）校教字第八七五六二七號函暨所附之「中央警察大學八十七學年
          度二技班招生考試弊案成績異常考生答案卡成績一覽表」、「中央警察大
          學八十七學年度大學部招生考試弊案成績異常考生答案卡成績一覽表」各
          一份在卷可憑（偵查卷第五宗第十九頁至第二三頁）。
        4.又自被告Ｈ○○使用之筆記型電腦及桌上型個人電腦內，經解讀部分檔案
          後，發現部分參加八十七年度二技班之姓名，而申○○及陳志賢之姓名亦
          在其內，復有刑事警察局資訊室人員解析自前開電腦檔案後所列印之電腦
          名單一份存卷可參（偵查卷第十六宗第三九二頁及第四○四頁）。而該電
          腦名單係刑事警察局資訊室人員自Ｈ○○之電腦資料所讀出後列印，並無
          增刪加減之情形，復據證人即刑事警察局資訊室人員高大宇、陳天一、楊
          凱勝、黃維和、李相臣、張維平等人結證明確，並有其等所提出之補充資
          料二份存卷可參（八十八年五月五日、六月十六日訊問筆錄─原審卷第五
          宗第二七四頁至第二七五頁、第二八一頁至第二八二頁、第七宗第七十三
          頁至九十二頁）。原審並於八十八年六月十六日勘驗前開扣案之筆記型電
          腦結果，亦確有前開之電腦名單無訛，有原審製作之勘驗筆錄一份存卷可
          稽（參原審卷第七宗第五十九頁至第六十七頁）。
        5.上開扣案之筆記型電腦係被告Ｈ○○之配偶許斐絮提出乙節，業據證人許
          斐絮於警訊、偵訊及原審訊問時證述明確（八十七年八月二十五日警訊筆
          錄、八十七年九月十七日偵訊筆錄、八十八年九月十七日訊問筆錄─偵查
          卷第二宗第一三八頁、偵查卷第七宗第六十五頁、原審卷第八宗第二八四
          頁背面）。而同案被告Ｈ○○於偵訊時亦供承該電腦名單內之各考生姓名
          均係其輸入陸續所得之名單等語，並於該等名單上簽名以示真正（偵查卷
          第十六宗第三八五頁至第四○五頁、第三宗第七十三頁背面）。
        6.觀之該電腦名單上於各報考人資料最後分別註記「e」、「s」、「f」、
          「w」、「n」等英文字母，依被告Ｈ○○指稱：「e」是「even」表示「
          未定」，已談妥尚未收到錢；「s」是「sure」，已確定並收到錢；「f
          」是「flunk」，是不要的意思（因為他資格不符）；「w」是誤輸入，本
          來要輸入「e」；「n」是是「naive」，是有提到，但尚不知道要不要等
          語明確（偵查卷第一宗第二七七頁背面）。而稽之前述電腦名單內之記載
          關於申○○部分記載「tainan,s」，陳志賢部分記載「tainan,ci,s」，
          可證被告Ｈ○○確有收到申○○及陳志賢之賄款及個人資料無訛。
        7.申○○雖供稱：伊報考多年，並不知有何特殊管道，又如何告知陳志賢，
          陳志賢自白所言不實，伊沒有收到陳志賢的本票，陳志賢是挾怨報復，因
          其多次帶女友到辦公室，被伊管制，心生不滿，曾說以後有機會，要讓伊
          死的很難看云云。惟查：
          (1)關於申○○確有前揭行賄犯行之事證，既如上述，且其有關行賄之金錢
            ，非必由自己帳戶所提領，是其所辯不知有特殊管道，不可能告知陳志
            賢，以及帳戶無鉅額資金流動云云，即屬卸責之詞，要無可取。
          (2)其次，按自白乃係被告對己不利之陳述，本件陳志賢苟未有如前述行賄
            犯行，渠既於偵查之初即已否認犯罪，又何須於原審中始更為自白？況
            其經原審判處罪刑後，亦未對原判決表示不服，足徵陳志賢於原審中之
            自白非虛，其所言關於申○○如何告知伊行賄管道、所需金額及催促伊
            交款之經過等情，允有可信。
          (3)再者，ｄ○○先後於八十七年八月十八日及同年九月十一日均證稱林瑞
            堂有透過乙○○行賄，雖其嗣於八十八年七月三十一日改稱伊不記得了
            云云，惟衡諸經驗法則，當事人或證人於案發當初所為之供述，因較少
            權衡利害得失或受他人之干預，自較事後翻異之詞為可信，故除非可證
            明其更異之詞與事實更為相符，或其初供係虛偽者外，自不得任意捨棄
            初供不採（最高法院著有七十三年台上字第三九九八號、八十二年度台
            上字第五三一一號、八十三年度台上字第三二四三號等判決可資參照）
            。本件既查無其他證據可證ｄ○○上開不利於申○○之初供為不實，揆
            諸前揭說明，其該部分所言即應有可採。
        8.綜上所述，申○○及陳志賢確有經由乙○○行賄被告Ｈ○○並交付賄款之
          事證，至為明顯。
      (二)宇○○、Ｅ○○、ｉ○○部分：
        1.有關宇○○、Ｅ○○、ｉ○○確有右揭行賄被告Ｈ○○之犯行，業據鄭達
          麟於偵查中及原審調查時，供述明確（見八十七年八月十八日、九月十一
          日偵訊筆錄、原審八十八年九月十日訊問筆錄─偵查卷第八宗第三八頁背
          面、第六二頁、原審卷第十宗第二六一頁背面）。
        2.宇○○、Ｅ○○、ｉ○○報考警大八十七年度二技班考試，且通過初試，
          惟因警大查覺該考試有舞弊情事，複試時則未通過，亦有警大八十八年五
          月十日（八八）校教字第八八一八七一號函所附本案起訴書所載各被告參
          加該校何種考試、是否錄取並就讀之資料各一份在卷可參（見偵查卷第五
          宗第十九頁至第二十二頁、原審卷第六宗第一○七頁至第一一七頁）。
        3.而宇○○、Ｅ○○、ｉ○○初試之電腦答案卡經予以人工重新核分結果，
          均與初試電腦閱卷之核分有甚大之差異，復有中央警察大學八十七年十一
          月十八日（八七）校教字第八七五六二七號函暨所附之「中央警察大學八
          十七學年度二技班招生考試弊案成績異常考生答案卡成績一覽表」、「中
          央警察大學八十七學年度大學部招生考試弊案成績異常考生答案卡成績一
          覽表」各一份在卷可憑（偵查卷第五宗第十九頁至第二三頁）。
        4.又自被告Ｈ○○使用之筆記型電腦及桌上型個人電腦內，經解讀部分檔案
          後，發現部分參加八十七年度二技班之姓名，而宇○○、Ｅ○○、ｉ○○
          之姓名亦在其內，復有刑事警察局資訊室人員解析自前開電腦檔案後所列
          印之電腦名單一份存卷可參（偵查卷第十六宗第三九二頁）。而該電腦名
          單係刑事警察局資訊室人員自Ｈ○○之電腦資料所讀出後列印，並無增刪
          加減之情形，復據證人即刑事警察局資訊室人員高大宇、陳天一、楊凱勝
          、黃維和、李相臣、張維平等人結證明確，並有其等所提出之補充資料二
          份存卷可參（八十八年五月五日、六月十六日訊問筆錄─原審卷第五宗第
          二七四頁至第二七五頁、第二八一頁至第二八二頁、第七宗第七十三頁至
          九十二頁）。原審並於八十八年六月十六日勘驗前開扣案之筆記型電腦結
          果，亦確有前開之電腦名單無訛，有原審製作之勘驗筆錄一份存卷可稽（
          參原審卷第七宗第五十九頁至第六十七頁）。
        5.上開扣案之筆記型電腦係被告Ｈ○○之配偶許斐絮提出乙節，業據證人許
          斐絮於警訊、偵訊及原審訊問時證述明確（八十七年八月二十五日警訊筆
          錄、八十七年九月十七日偵訊筆錄、八十八年九月十七日訊問筆錄─偵查
          卷第二宗第一三八頁、偵查卷第七宗第六十五頁、第一審卷第八宗第二八
          四頁背面）。而同案被告Ｈ○○於偵訊時亦供承該電腦名單內之各考生姓
          名均係其輸入陸續所得之名單等語，並於該等名單上簽名以示真正（偵查
          卷第十六宗第三八五頁至第四○五頁、第三宗第七十三頁背面）。
        6.觀之該電腦名單上於各報考人資料最後分別註記「e」、「s」、「f」、
          「w」、「n」等英文字母，依同案被告Ｈ○○指稱：「e」是「even」表
          示「未定」，已談妥尚未收到錢；「s」是「sure」，已確定並收到錢；
          「f」是「flunk」，是不要的意思（因為他資格不符）；「w」是誤輸入
          ，本來要輸入「e」；「n」是「naive」，是有提到，但尚不知道要不要
          等語明確（偵查卷第一宗第二七七頁背面）。而稽之前述電腦名單內之記
          載關於被告宇○○部分記載「Chung I,adm, S」，Ｅ○○部分記載「
          chung city,under,s,ci」，ｉ○○部分記載「paofour,adm,s」，可證被
          告Ｈ○○確有收到宇○○、Ｅ○○、ｉ○○之賄款及個人資料無訛。
        7.宇○○、Ｅ○○、ｉ○○雖均矢口否認有行賄之犯行，其中宇○○且供稱
          ：伊雖認識乙○○，但只是拜託乙○○幫忙買書云云；而Ｅ○○亦供稱：
          行賄名單上之准考證號碼不是伊的等語；另ｉ○○則供稱：伊不認識王明
          德等情。惟查：
          (1)關於宇○○、Ｅ○○、ｉ○○確有前揭行賄犯行之事證，既如上述，則
            ｉ○○所言不認識乙○○之辯解，顯屬卸責之詞，要無可信。
          (2)宇○○所稱：於八十七年一、二月間，有請乙○○幫我買二技考試的書
            ，是買憲法、警察法規、刑法、刑事訴訟法、勤務條例等云云，核與同
            案被告乙○○於訊問時所稱：係幫宇○○買警察法規、警察勤務及英文
            三本之內容有異，渠等此部分所言，亦無可採。
          (3)至於Ｅ○○之准考證號碼三四一五○號，雖為上述電腦名單誤載為三四
            一五九號，然因有關被告之姓名及其服務單位之並無錯誤，是於前揭認
            定尚無影響。
        8.綜上所述，宇○○、Ｅ○○、ｉ○○確有經由乙○○及ｄ○○行賄被告郭
          振源並賄款之事證，至為明顯。
    四被告Ｈ○○透過王俊傑仲介部分：
      (一)有關黃瑞煌、胡崇銘經由王俊傑行賄被告Ｈ○○之事實，業據黃瑞煌、胡崇
        銘二人坦承不諱，核與證人王俊傑、張榕之證述相符，並有黃瑞煌自撰之自
        白書一份附卷可稽（見偵查卷第十四宗第九六頁至第九八頁）。
      (二)且於刑事警察局資訊室人員解析自扣案屬被告Ｈ○○所有之電腦資料中列印
        而成之電腦名單中，亦確有胡崇銘、張榕之姓名，有該電腦名單一份附卷可
        憑（見偵查卷第十六宗第三八五頁至第四○五頁）；再而胡崇銘與張榕亦確
        經由被告Ｈ○○之更改成績而通過警大八十七年度二技班考試，亦有警大八
        十七年十一月十八日（八七）校教字第八七五六二七號函所附之「中央警察
        大學八十七學年度二技班招生考試弊案成績異常考生答案卡成績一覽表」、
        八十八年五月十日（八八）校教字第八六一八七一號函所附之本案起訴書所
        載各被告係參加該校何種考試，是否錄取並就讀之資料各一份存卷可考（分
        別見偵查卷第五宗第十九頁至第二二頁、原審卷第六宗第一○七頁至第一一
        七頁）。
      (三)是依上查證，足認黃瑞煌、胡崇銘確有經由王俊傑行賄被告Ｈ○○並交付賄
        款。
    五被告Ｈ○○透過Ｌ○○仲介部分：
      (一)據游宗照，對於前開犯行坦承不諱，而Ｌ○○亦供稱確有為游宗照交款予被
        告Ｈ○○等語，即被告Ｈ○○亦供承：Ｌ○○有為游宗照交付八十萬元等語
        （見八十七年八月十一日偵訊筆錄─偵查卷第八宗第十三頁背面）。
      (二)又自被告Ｈ○○使用之筆記型電腦及桌上型個人電腦內，經解讀部分檔案後
        ，發現部分參加八十七年度二技班之姓名，而游宗照之姓名亦在其內，復有
        刑事警察局資訊室人員解析自前開電腦檔案後所列印之電腦名單一份存卷可
        參（偵查卷第十六宗第三九三）。而該電腦名單係刑事警察局資訊室人員自
        Ｈ○○之電腦資料所讀出後列印，並無增刪加減之情形，復據證人即刑事警
        察局資訊室人員高大宇、陳天一、楊凱勝、黃維和、李相臣、張維平等人結
        證明確，並有其等所提出之補充資料二份存卷可參（八十八年五月五日、六
        月十六日訊問筆錄─原審卷第五宗第二七四頁至第二七五頁、第二八一頁至
        第二八二頁、第七宗第七十三頁至九十二頁）。原審並於八十八年六月十六
        日勘驗前開扣案之筆記型電腦結果，亦確有前開之電腦名單無訛，有原審製
        作之勘驗筆錄一份存卷可稽（參原審卷第七宗第五十九頁至第六十七頁）。
      (三)上開扣案之筆記型電腦係被告Ｈ○○之配偶許斐絮提出乙節，業據證人許斐
        絮於警訊、偵訊及原審訊問時證述明確（八十七年八月二十五日警訊筆錄、
        八十七年九月十七日偵訊筆錄、八十八年九月十七日訊問筆錄─偵查卷第二
        宗第一三八頁、偵查卷第七宗第六十五頁、原審卷第八宗第二八四頁背面）
        。而被告Ｈ○○於偵訊時亦供承該電腦名單內之各考生姓名均係其輸入陸續
        所得之名單等語，並於該等名單上簽名以示真正（偵查卷第十六宗第三八五
        頁至第四○五頁、第三宗第七十三頁背面）。可證Ｈ○○確有收到游宗照之
        賄款及個人資料無訛。
      (四)雖Ｌ○○否認有賺取差價及與被告Ｈ○○有共同犯意聯絡，供稱：伊確係將
        游宗照交付之一百萬元全數交給Ｈ○○，以及伊不知Ｈ○○係以何方法幫助
        考上考生云云。惟查：
        1.游宗照交付予被告Ｌ○○之金額係一百萬元，此為被告Ｌ○○所承認。
        2.然Ｌ○○僅交款八十萬元予被告Ｈ○○乙節，亦據被告Ｈ○○供述明確（
          見八十七年八月十一日偵訊筆錄─偵查卷第八宗第十三頁背面）。
        3.而本件係由游宗照直接交付一百萬元予Ｌ○○，再由Ｌ○○直接交付予被
          告Ｈ○○，並未另由他人經手，且被告Ｈ○○於所有經他人仲介行賄者，
          均僅收取每名考生八十萬元之賄款，餘則任由仲介者自行對外開價賺取差
          價，實無獨就Ｌ○○仲介之游宗照收取一百萬元之理，顯見其中之差價二
          十萬元，係由Ｌ○○所賺取無訛。再參諸Ｌ○○所稱：游宗照部分係伊主
          動為其介紹學校老師之情節以觀（見原審八十八年九月十日訊問筆錄），
          堪認Ｌ○○為游宗照介紹Ｈ○○之主要目的，無非意在從中賺取差價，是
          其與被告Ｈ○○間，有收受賄賂之犯意聯絡，實屬至為明白。
    六直接向被告Ｈ○○行賄部分：
      (一)郭文吉部分：
        1.有關郭文吉行賄被告Ｈ○○之事實，業據郭文吉坦承不諱，即被告Ｈ○○
          亦供承：郭文吉確有交付七十萬元給伊等語（見八十七年八月十一日偵訊
          筆錄─偵查卷第八宗第十三頁背面）。
        2.且於刑事警察局資訊室人員解析自扣案屬被告Ｈ○○所有之電腦資料中列
          印而成之電腦名單中，亦確有郭文吉之姓名，有該電腦名單一份附卷可稽
          （見偵查卷第十六宗第三八五頁至第四○五頁）；再者，郭文吉亦確經由
          被告Ｈ○○之更改成績而通過警大八十七年度二技班考試，亦有警大八十
          七年十一月十八日（八七）校教字第八七五六二七號函所附之「中央警察
          大學八十七學年度二技班招生考試弊案成績異常考生答案卡成績一覽表」
          、八十八年五月十日（八八）校教字第八六一八七一號函所附之本案起訴
          書所載各被告係參加該校何種考試、是否錄取並就讀之資料各一份存卷可
          憑（分別見偵查卷第五宗第十九頁至第二二頁、原審卷第六宗第一○七頁
          至第一一七頁）。
        3.是依上查證，堪信被告Ｈ○○確有收受郭文吉之賄款無訛。
      (二)田祚榮部分：
        1.有關田祚榮行賄被告Ｈ○○之事實，業據田祚榮坦承不諱，即被告Ｈ○○
          亦供承：田祚榮有交付四十萬元給我等語（見八十七年九月九日偵訊筆錄
          ─偵查卷第三宗第七三頁背面，有關田祚榮究係交付四十萬元或八十萬元
          ，詳於後敘）。
        2.又刑事警察局資訊室人員解析自扣案屬被告Ｈ○○所有之電腦資料中列印
          而成之電腦名單中，亦確有同案被告田祚榮之姓名，有該電腦名單一份附
          卷可稽（見偵查卷第十六宗第三八五頁至第四○五頁）；再者，田祚榮亦
          確經由被告Ｈ○○之更改成績而通過警大八十七年度二技班考試，亦有警
          大八十七年十一月十八日（八七）校教字第八七五六二七號函所附之「中
          央警察大學八十七學年度二技班招生考試弊案成績異常考生答案卡成績一
          覽表」、八十八年五月十日（八八）校教字第八六一八七一號函所附之本
          案起訴書所載各被告係參加該校何種考試、是否錄取並就讀之資料各一份
          存卷可憑（分別見偵查卷第五宗第十九頁至第二二頁、原審卷第六宗第一
          ○七頁至第一一七頁）。
        3.田祚榮交付之金額，經核以田祚榮確係先於醉鴛鴦平價海產店內交付其隨
          身攜帶之四十萬元，嗣於一星期後，再於前開海產店內交付不足之四十萬
          元予Ｈ○○之事實，業據田祚榮自偵訊起即坦承不諱，且徵諸被告Ｈ○○
          就每一個考生幾乎均收取八十萬元，而田祚榮與之並無特殊關係，其實無
          折價短收之理，故被告Ｈ○○所稱僅收受被告田祚榮四十萬元云云，尚不
          足採，應以田祚榮供述：交付八十萬元予被告Ｈ○○之情節，較堪採信。
        4.是依上查證，堪信被告Ｈ○○確有收受田祚榮之賄款無訛。
      (三)張朝淳部分：
        1.有關張朝淳行賄被告Ｈ○○之事實，業據張朝淳坦承不諱，核與田祚榮之
          供述相符。
        2.且於刑事警察局資訊室人員解析自扣案屬被告Ｈ○○所有之電腦資料中列
          印而成之電腦名單中，亦確有張朝淳之姓名，有該電腦名單一份附卷可稽
          （見偵查卷第十六宗第三八五頁至第四○五頁）；再者張朝淳亦確經由同
          案被告Ｈ○○之更改成績而通過警大八十七年度二技班考試，亦有警大八
          十七年十一月十八日（八七）校教字第八七五六二七號函所附之「中央警
          察大學八十七學年度二技班招生考試弊案成績異常考生答案卡成績一覽表
          」、八十八年五月十日（八八）校教字第八六一八七一號函所附之本案起
          訴書所載各被告係參加該校何種考試、是否錄取並就讀之資料各一份存卷
          可憑（分別見偵查卷第五宗第十九頁至第二二頁、審理卷第六宗第一○七
          頁至第一一七頁）。
        3.是依上查證，堪信被告Ｈ○○確有收受張朝淳之賄款無訛。
      (四)Ｂ○○、ｃ○○部分：
        (1)有關Ｂ○○、ｃ○○行賄被告Ｈ○○之事實，業據Ｂ○○、ｃ○○於原審
          審理中坦承不諱，且經證人張耿榮證述屬實（見原審八十七年十二月二十
          九訊問筆錄─原審卷第二宗第一二六頁背面）。另關於Ｂ○○由ｃ○○郵
          局存簿儲金帳戶內，自八十七年七月九日起每日提領十萬元至七月十三日
          止，共計為五十萬元之事實，亦有ｃ○○之存簿儲金帳簿影本一份附卷可
          稽（見偵查卷第三宗第一一七頁）。
        (2)又於刑事警察局資訊室人員解析自扣案屬被告Ｈ○○所有之電腦資料中列
          印而成之電腦名單中，亦確有Ｂ○○、ｃ○○之姓名，有該電腦名單一份
          附卷可證（見偵查卷第十六宗第三八五頁至第四○五頁，被告ｃ○○部分
          被誤寫為蔡靜）；再者，Ｂ○○與ｃ○○亦確經由被告Ｈ○○之更改成績
          而通過警大八十七年度二技班考試，亦有警大八十七年十一月十八日（八
          七）校教字第八七五六二七號函所附之「中央警察大學八十七學年度二技
          班招生考試弊案成績異常考生答案卡成績一覽表」、八十八年五月十日（
          八八）校教字第八六一八七一號函所附之本案起訴書所載各被告係參加該
          校何種考試、是否錄取並就讀之資料各一份存卷可考（分別見偵查卷第五
          宗第十九頁至第二二頁、審理卷第六宗第一○七頁至第一一七頁，另被告
          ｃ○○部分另有內政部警政署刑事警察局八十八年八月七日刑偵(二)字第七
          七九○七號函暨所附資料參照─原審卷第九宗第二三二頁至第二三四頁）
          。
        (3)是依上查證，堪信被告Ｈ○○確有收受Ｂ○○、ｃ○○之賄款無訛。
      (五)Ｏ○○部分：
        1.訊據被告Ｈ○○及Ｏ○○均否認有何行賄及收賄之犯行，並均稱不認識對
          方云云。惟查：
          (1)被告Ｈ○○所有之電腦資料中列印而成之電腦名單中，確有Ｏ○○之姓
            名，有該電腦名單一份附卷可稽（見偵查卷第十六宗第三八五頁至第四
            ○五頁）；且Ｏ○○亦確經由被告Ｈ○○之更改成績而通過警大八十七
            年度二技班考試，亦有警大八十七年十一月十八日（八七）校教字第八
            七五六二七號函所附之「中央警察大學八十七學年度二技班招生考試弊
            案成績異常考生答案卡成績一覽表」、八十八年五月十日（八八）校教
            字第八六一八七一號函所附之本案起訴書所載各被告係參加該校何種考
            試、是否錄取並就讀之資料各一份存卷可憑（分別請見偵查卷第五宗第
            十九頁至第二二頁、原審卷第六宗第一○七頁至第一一七頁）。
          (2)Ｏ○○於警大八十七年度二技班考試前之八十七年六月間，確有提領八
            十三萬元現金之事實，亦已據其本人供述在卷（見原審八十八年四月三
            日訊問筆錄─原審卷第四宗第六三頁背面）。其並自承在前開時間提領
            該筆現金後，確有支出該筆八十餘萬元款項。而此金額商與被告Ｈ○○
            直接向考生收取之賄款金額相當。
          (3)雖Ｏ○○就該筆款項之用途，於警訊時辯稱：「我在六月份向朋友及母
            親共借新台幣八十萬元存入郵局帳號，想要在南部買地蓋房子，之後又
            提十萬元借朋友投資茶葉買賣，然後我朋友又了三十萬元給我，這段
            時間我因要蓋房子及朋友作茶葉生意，資金有調度較頻繁，詳細的數目
            我也記不太清楚」等語，然其嗣於原審審理時則稱：「本來是想買房子
            ，後來投資朋友作生意」、「（錢有無拿去買房子？）沒有，我拿去投
            資生意了」、「我是（向母親）借了三十萬元，我是向母親說，我有急
            用，要買房子」、「投資紀俊安做茶葉生意，（各出資多少錢？）應該
            各為八十萬元」「（為何警訊中稱提十萬元投資朋友做生意？）因為當
            時我是公務員，不敢表明太多，只說只有投資十萬元」等情（分別見原
            審八十八年四月三日、五月十九日訊問筆錄─原審卷第四宗第六三頁背
            面至第六四頁背面、第一四九頁至第一五一頁背面），足見其對於支出
            款項之用途，前後所供不一，已難採信。
          (4)至於證人紀俊安於原審中固附和Ｏ○○所言「（交八十萬元給紀俊安時
            ，他有無同時提出八十萬元？）本來是他（即證人紀俊安）自己在經營
            ，後來他叫我拿出八十萬元，大家就合夥作生意：：：係於八十七年七
            月九日晚上十一時許，在桃園縣桃園市○○路○段五六一號一樓交付現
            金八十萬元，是在後面的房間交錢的」等情，然徵諸證人紀俊安所稱：
            「八十七年六月他們夫妻就來店裏，講好合夥，且全家搬來店內了：：
            ：禮品社於八十七年七月間剛好可以收支平衡，而於八十七年七月時，
            未曾分配盈餘或向Ｏ○○追補金額，自八十七年八月起一直至現在，都
            無分配盈餘或向Ｏ○○追補金額」之情節（見八十八年五月十九日訊問
            筆錄─原審卷第六宗第一五四頁背面至第一五五頁），若如證人紀俊安
            所述，Ｏ○○夫妻既於八十七年六月即已住進該處，應有甚多之時間與
            證人紀俊安碰面與交付投資金，則何需於深夜十一時許見面並交付整筆
            之八十萬元予俊紀安收受；又Ｏ○○原向母親等人借款，既係打算要買
            房子，嗣竟捨房屋而用以投資紀俊安之茶葉生意，顯見該行業有利潤可
            得，然而自其八十七年七月投資起，迄原審八十八年五月十九日訊問時
            止，均未分配得盈餘，此顯與常情不符，足見證人紀俊安前開證述，係
            迴護被告之詞，其與Ｏ○○之所辯，均非可採。
        2.綜上所述，Ｏ○○於警大八十七年度二技班考試前，既確有八十萬元之支
          出，而此金額與被告Ｈ○○直接向考生收取之賄款金額相當，且Ｏ○○之
          姓名亦出現於被告Ｈ○○之電腦名單內，再而被告Ｈ○○亦確有為Ｏ○○
          竄改警大八十七年度二技班考試之成績等情，足認被告Ｈ○○與Ｏ○○之
          前開辯解，均不足採信。
    七被告Ｈ○○直接圖利考生部分：
      被告Ｈ○○對於其主管之事務，直接圖利Ｒ○○、亥○○、ｋ○○、玄○○、
      ｈ○○、丑○○、ｇ○○、Ｚ○○、Ｆ○○、Ｖ○○、Ｐ○○、Ｊ○○、Ｉ○
      ○、未○○、Ｋ○○（下稱Ｒ○○等十五人）部分：
      (一)被告Ｈ○○自八十三年六月十五起兼代警大電算中心代理主任至八十七年七
        月三十一日止，負責綜理該校資訊行政、教學及研究事項等業務，Ｈ○○兼
        代該電算中心代理主任，於該校辦理招生考試時，負責招生委員會電子計算
        機作業組業務，其職掌事項為擬定電子計算機作業人員訓練計畫、簽印及測
        試有關電腦閱卷卡片、輸入及輸出考生資料、負責電腦閱卷及核計考試成績
        、打印成績單及協助錄取分發工作、處理考生申請成績複查等事項，此有中
        央警察大學八十八年五月十日（八八）校關字第八八一八七○號函在卷可參
        （原審卷第六宗第四十八頁）。是關於辦理該校招生考試有關電腦閱卷及核
        計考試成績、打印成績單及協助錄取分發工作等事項即係被告Ｈ○○所主管
        之事務。
      (二)本件被告Ｈ○○雖未述及Ｒ○○等十五人如何向其行賄，且又查無其他積極
        證據足資證明Ｒ○○等十五人確有直接行賄或與他人共同謀議行賄之情形，
        惟徵諸Ｒ○○等十五人之姓名竟均出現於被告Ｈ○○之電腦名單內，且渠等
        電腦成績亦有遭竄改跡象，並均因此順利而通過考試，進入警大就讀，以及
        被告Ｈ○○曾供稱伊有幫Ｐ○○、Ｉ○○、、陳土凱等人進入警大等情，堪
        信Ｒ○○等十五人所以通過上述警大之考試，實係經被告Ｈ○○圖利渠等之
        結果。綜上事證，足認被告Ｈ○○確有該等犯行。
丙、論罪之理由：
壹、按刑法第二百二十條於八十六年十月六日修正前原規定：「在紙上或物品上之文
    字、符號，依習慣或特約，足以為表示其用意之證明者，關於本章之罪，以文書
    論」，並未對「電磁紀錄」加以規定，惟依該法條之意旨，認應將「電磁紀錄」
    含括在內（最高法院八十六年度台非字第二七八號判決意旨參照），嗣於八十六
    年十月六日修正時，則將前開之實務見解加以明文化，其規定為：「在紙上或物
    品上之文字、符號、圖畫、照像，依習慣或特約，足以為表示其用意之證明者，
    關於本章及本章以外各罪，以文書論（第一項）；錄音、錄影或電磁紀錄，藉機
    器或電腦之處理所顯示之聲音、影像或符號，足以為表示其用意之證明者，亦同
    （第二項）；稱電磁紀錄，指以電子、磁性或其他無法以人之知覺直接認識之方
    式所製成之紀錄，而供電腦處理之用者（第三項）」；又共同正犯之意思聯絡，
    原不以數人間直接發生者為限，即有間接之聯絡者，亦包括在內（最高法院七十
    七年度台上字第二一三五號判例意旨參照）。
貳、被告Ｈ○○係自八十三年六月十五起，兼代警大電算中心代理主任，至八十七年
    七月三十一日止，負責綜理該校資訊行政、教學及研究事項等業務，又該電算中
    心於該校辦理招生考試時，負責招生委員會電子計算機作業組業務，其職掌事項
    為擬定電子計算機作業人員訓練計畫、簽印及測試有關電腦閱卷卡片、輸入及輸
    出考生資料、負責電腦閱卷及核計考試成績、打印成績單及協助錄取分發工作、
    處理考生申請成績複查等事項，此有中央警察大學八十八年五月十日（八八）校
    關字第八八一八七○號函記載明確（請見本院審理卷第六宗第四八頁）。故被告
    Ｈ○○為依據法令從事公務之人員無訛。從而，被告Ｈ○○於警大上述警大招生
    班考試時，利用辦理該校電腦閱卷之便，收受經前述賄賂，應允於電腦內為前述
    考生竄改成績分數使其達到錄取分數，Ｈ○○所為乃係對於其職務上「不應為而
    為」之違背職務行為。
參、茲就被告Ｈ○○所犯罪名，分述如下：
    一關於八十六年度警大專修班及二技班舞弊部分：
      (一)被告Ｈ○○於警大八十六年度專修班及二技班考試時，利用辦理該校電腦閱
        卷之便，或直接或間接對於違背職務之行為，要求、期約並進而收受其他同
        案被告交付之賄賂，或其於情誼等因素，於電腦內為行賄與其他相關之同案
        被告竄改成績分數，使渠等達到錄取分數，並進而變造警大同仁依職務鍵入
        原本屬正確之各該考生成績；又其明知經其更改之該等考生成績及該等考生
        屬錄取考生事項均係不實之事項，仍將該等資料登載於其職務上所掌之考生
        成績單及初試錄取榜單，並交由警大教務處之人員寄發予考生及公告放榜，
        核其所為，係犯貪污治罪條例第四條第一項第五款之對於違背職務之行為收
        受賄賂罪、同條例第六條第一項第四款之對於主管之事務直接圖私人不法之
        利益罪（就對卯○○之行為部分）、八十六年十月八日修正前之刑法第二百
        二十條、第二百十六條、第二百十一條之行使變造公文書罪（其變造之低度
        行為，為行使之高度行為所吸收，不另論罪）、八十六年十月八日修正前之
        刑法第二百二十條、第二百十六條、第二百十三條之行使公務員明知為不實
        之事項而登載於職務上所掌之公文書罪（其明知為不實之事項而登載於職務
        上所掌之公文書罪之低度行為，為行使之高度行為所吸收，不另論罪）。
      (二)又被告Ｈ○○嗣後在終端機銀幕上直接竄改先前已由讀卡機讀入所有考生電
        腦答案卡中之相關考生答案，因而變造其他同仁依職務藉由讀卡機讀入前揭
        考生原所塗劃之答案，其所為核係犯八十六年十月八日修正前之刑法第二百
        二十條、第二百十一條之變造公文書罪。
      (三)再被告Ｈ○○嗣又於放榜後塗改相關考生之電腦答案卡，且於教務處人員前
        來收取答案卡時，將前開經其變造之答案卡一併交付予該等人員，其此之所
        為核係犯刑法第二百十六條、第二百十條之行使變造私文書罪（其變造之低
        度行為，為行使之高度行為所吸收，不另論罪）。
    二關於八十七年度警大二技班、大學部舞弊部分：
      被告Ｈ○○於警大八十七年度二技班及大學部考試時，利用辦理該校電腦閱卷
      之便，或直接或間接對於違背職務之行為，要求、期約並進而收受其他同案被
      告交付之賄賂，或其於情誼等因素，於電腦內為行賄與其他相關之同案被告竄
      改成績分數，使渠等達到錄取分數，並進而變造警大同仁依職務鍵入原本屬正
      確之前開考生成績；又其明知經其更改之該等考生成績及該等考生屬錄取考生
      事項均係不實之事項，仍將該等資料登載於其職務上所掌之考生成績單及初試
      錄取榜單，並交由警大教務處之人員寄發予考生及公告放榜，核其所為，係犯
      貪污治罪條例第四條第一項第五款之對於違背職務之行為收受賄賂罪、第六條
      第一項第四款之對於主管之事務直接圖私人不法之利益罪（就對於Ｒ○○、亥
      ○○、ｋ○○、玄○○、ｈ○○、丑○○、ｇ○○、Ｚ○○、Ｆ○○、Ｖ○○
      、Ｐ○○、Ｉ○○、Ｊ○○、未○○、Ｋ○○等人部分）、刑法第二百二十條
      第二項、第一項、第二百十六條、第二百十一條之行使變造公文書罪（其變造
      之低度行為，為行使之高度行為所吸收，不另論罪）、第二百二十條第二項、
      第一項、第二百十六條、第二百十三條之行使公務員明知為不實之事項而登載
      於職務上所掌之公文書罪（其明知為不實之事項而登載於職務上所掌之公文書
      罪之低度行為，為行使之高度行為所吸收，不另論罪）。
    三被告Ｈ○○關於所犯貪污治罪條例第四條第一項第五款罪名部分，與下列同案
      被告為共同正犯，即：
      (一)於向Ｔ○○、Ｑ○○、ｂ○○、癸○○、Ｃ○○、黃○○、子○○、ａ○○
        等八人收受賄賂部分，與Ｎ○○間，有犯意之聯絡與行為之分擔，均為共同
        正犯。
      (二)於向乙○○在八十六年度二技班考試收受賄賂部分，與王俊傑間，有犯意之
        聯絡與行為之分擔，為共同正犯。
      (三)於向黃榮啟、曾梓卿、Ｘ○○、陳游介、吳順正、劉勝祥、陳和敬、庚○○
        、陳世賢、Ａ○○、林榮祥、李文忠、壬○○、陳志弘等人及案外人曾日紅
        收受賄賂部分，與ｄ○○間，有犯意之聯絡與行為之分擔，均為共同正犯。
      (四)於向陳國民收受賄賂部分，與ｄ○○、Ｙ○○間，有犯意之聯絡與行為之分
        擔，均為共同正犯。
      (五)於向天○○、戌○○、Ｓ○○、Ｕ○○、寅○○、楊式偉、辛○○等人收受
        賄賂部分，與ｄ○○、Ｍ○○間，有犯意之聯絡與行為之分擔，均為共同正
        犯。
      (六)於向徐銘鴻、魏志原、ｅ○○、蔡博元、彭志豪、李志恆等人收受賄賂部分
        ，與ｄ○○、Ｍ○○、Ｔ○○間，有犯意之聯絡與行為之分擔，均為共同正
        犯。
      (七)於向陳志賢、申○○、宇○○、Ｅ○○、ｉ○○等人收受賄賂部分，與ｄ○
        ○間，有犯意之聯絡與行為之分擔，均為共同正犯。
      (八)於向黃瑞煌、胡崇銘與證人張榕收受賄賂部分，與王俊傑間，有犯意之聯絡
        與行為之分擔，均為共同正犯。
      (九)於向游宗照收受賄賂部分，與Ｌ○○間，有犯意之聯絡與行為之分擔，均為
        共同正犯。
    四又ｄ○○（於警大八十七年度二技班與大學部考試部分）、Ｍ○○、與案外人
      王俊傑，均知悉被告Ｈ○○係以電腦為相關考生更改成績，而使相關考生得以
      錄取，故就被告Ｈ○○所犯之刑法第二百二十條第二項、第一項、第二百十一
      條之變造公文書罪部分，屬有犯意之聯絡與行為之分擔，亦均為共同正犯。
    五被告Ｈ○○多次所犯前開對於主管之事務直接圖私人不法之利益罪、行使變造
      公文書罪、行使公務員明知為不實之事項而登載於職務上所掌之公文書罪、對
      於違背職務之行為收受賄賂罪部分，時間緊接，手段相同，且均犯構成要件相
      同之罪，顯係基於概括之犯意反覆為之，均應依連續犯之規定，論以一罪，並
      加重其刑。因其中對於違背職務之行為收受賄賂罪部分，其法定本刑為無期徒
      刑或十年以上有期徒刑，依刑法第六十五條第一項規定，就無期徒刑部分不得
      加重，僅就法定本刑十年以上有期徒刑部分加重。
    六又被告Ｈ○○所犯之前開各罪間，有方法、目的之牽連關係，依刑法第五十五
      條之規定，從一較重之對於違背職務之行為收受賄賂罪處斷。
    七被告Ｈ○○前所涉之行使變造公文書罪、行使公務員明知為不實之事項而登載
      於職務上所掌之公文書罪、行使變造私文書罪部分，起訴法條雖未論及，惟於
      事實欄有部分敘及，且與其所犯變造公文書罪、對於違背職務行為收受賄賂罪
      、對於主管之事務直接圖私人不法之利益罪部分，有方法、目的之牽連關係，
      屬裁判上一罪，本院仍得審判，併予敘明。
    八又被告Ｈ○○對於違背職務之行為要求、期約賄賂，進而收受賄賂，則要求、
      期約賄賂之低度行為，應為其收受賄賂之高度行為所吸收，故不另論其對於違
      背職務之行為要求、期約賄賂罪（最高法院二十七年度上字第四四八號例意旨
      參照）。
    九公訴人雖認被告Ｈ○○就其警大八十六年度招生考試與八十七年招生考試時所
      為違背職務收受賄賂之行為，係各別之犯意，應予分論併罰，惟依本件被告Ｈ
      ○○之犯罪手法，其顯有依此方式續為舞弊之意，故應認其係基於概括之犯意
      ，反覆所為之行為，屬連續犯。公訴人所見，尚有誤會。
丁、撤銷原判決關於被告Ｈ○○部分之理由：
壹、原審以被告Ｈ○○罪證明確，因而據以論科，固非無見，惟原判決有以下之瑕疵
    ：
    一原判決就被告Ｈ○○所犯對於違背職務之行為收受賄賂罪部分，未敘明何以認
      定被告Ｈ○○所為係「違背職務」之理由。
    二原判決就與被告Ｈ○○有收受賄賂犯意聯絡之Ｎ○○向ｂ○○、癸○○、ａ○
      ○、Ｃ○○、黃○○、子○○等六人收取賄款之時間，僅記載「八十六年九月
      二十八日警大二技班考試前」，實過於籠統，而其收受賄款之地點則亦付之闕
      如。
    三ｆ○○於八十六年間因未參加警大二技班考試，其本身固無行賄必要，惟其因
      受Ｔ○○之請求，先後代Ｔ○○向Ｎ○○查詢以不正當方法通過警大八十六年
      度二技班考試之管道及所需代價，及徵詢Ｎ○○可否增加行賄人數，是其顯係
      基於幫助Ｔ○○行求、期約賄賂之故意。原判決竟謂其係與Ｔ○○共同基於對
      於依據法令從事於公務之人員，關於違背職務之行為為行求賄賂之犯意聯絡。
    四原判決就Ｄ○○、Ｗ○○、地○○行賄被告Ｈ○○之時間、地點均未詳載。
    五原判決就午○○及巳○○部分，關於午○○交付賄款予巳○○之時地，以及巳
      ○○轉交賄款予被告Ｈ○○之時間，均未載明。
    六原判決就宙○○部分，關於其交付賄款予李三明之時地，以及李三明轉交賄款
      予被告Ｈ○○之時間，亦有未具體認定。
    七原判決就丙○○部分，既未敘明其透過案外人鄭振豐行賄被告Ｈ○○之時地，
      且該案外人鄭振豐本身並非考生，無行賄以求錄取之動機，尚難謂其與丙○○
      有共同行賄被告Ｈ○○之犯意聯絡，而應認其僅是基於幫助丙○○行賄之故意
      ，原判決誤以丙○○與案外人鄭振豐間就上開行賄犯行有犯意聯絡，亦有未洽
      。
    八庚○○固有參與其配偶曾日紅為其不知情之子己○○及戊○○而行賄被告Ｈ○
      ○之事項，並於交付賄款時在場，惟關於賄款之實際交付乃係曾日紅所為，原
      判決認係庚○○交付予被告Ｈ○○，與事實尚有出入。
    九原判決就申○○、陳志賢、Ｅ○○、宇○○、ｉ○○部分，就渠等經由乙○○
      行賄被告Ｈ○○之時間，未予具體認定；
    十辛○○並未通過八十七年度警大二技班之初試，原判決謂其與天○○均通過初
      試，顯有誤會。
    十一Ｙ○○因未參加警大二技班考試，其本身並無行賄必要，是其為其弟Ｘ○○交
      付賄款之目的，係在使Ｘ○○順利通過該項考試，是其顯係基於幫助Ｘ○○行
      賄之犯意而為，原判決認其係與Ｘ○○基於行賄之犯意聯絡而共同行賄被告Ｈ
      ○○，自非允洽。又原判決就Ｙ○○收受陳國民賄款部分，雖認Ｙ○○與ｄ○
      ○及被告Ｈ○○間，有犯意聯絡，惟未說明其認定之理由，亦有未合。
    十二原判決就Ｌ○○行賄部分之所為，以其不知共同被告Ｈ○○舞弊之方法而認其
      不另構成偽造文書罪，惟卻又於被告Ｌ○○所為關於收受賄賂部分，認「被告
      Ｌ○○於報考警大八十六年二技班時，即係由同案被告Ｈ○○以更改電腦成績
      方式令其考上乙節，已如前述，故其對於同案被告Ｈ○○之犯罪手法，應甚明
      瞭」，自屬互相矛盾。
    十三原判決就天○○、戌○○透過Ｍ○○行賄部分，既認Ｍ○○係「基於幫助」同
      學之意思，卻又謂其與天○○、戌○○「共同基於對於依據法令從事公務之人
      員，關於違背職務之行為交付賄賂之犯意聯絡」，實屬自相矛盾。
    十四Ｍ○○個人雖明白Ｈ○○係以更改考生成績使達到錄取標準為舞弊之方法，惟
      其於為天○○、戌○○交付賄款予ｄ○○轉交給Ｈ○○時，其意端在為天○○
      、戌○○而行賄，尚難謂渠與Ｈ○○間有何變造公文書之犯意聯絡。原判決謂
      Ｍ○○就該行賄部分並應成立偽造公文書罪，且以該行賄與偽造公文書兩罪，
      有方法與結果之牽連關係，應從一重之行賄罪處斷，亦非的論。
    十五關於Ｍ○○收取同案辛○○之賄款部分，被告Ｍ○○實係「透過ｄ○○而與Ｈ
      ○○共同基於對於違背職務之行為，『收受』賄賂之犯意聯絡」，乃原判決卻
      謂「Ｍ○○遂透過ｄ○○而與Ｈ○○共同基於對於違背職務之行為，『行求』
      賄賂之犯意聯絡」，殊有未洽。
    十六本件並無證據可證乙○○就其所仲介之陳志賢、申○○、宇○○、Ｅ○○、ｉ
      ○○部分，有賺取差價之行為，原判決認其透過ｄ○○而與被告Ｈ○○間有共
      同基於收受賄賂之犯意聯絡，殊有誤解。
貳、被告Ｈ○○上訴意旨仍執前詞否認犯罪，雖非可採，惟原判決關於被告Ｈ○○部
    分既有上述可議之處，即屬無可維持，應由本院將之撤銷，並自為判決。
戊、本院自為判決科刑之理由：
壹、警大係我國警官人才培育之搖籃，而該校學生畢業後，係基層員警執法之領導與
    模範者，其等品德操守攸關警界聲譽與形象甚鉅，亦關係著社會治安之良窳，是
    以該校學生之素質與能力必須嚴格把關控管，不容有循私舞弊者蒙混其間。且進
    入警大就讀，不但為當前我國警察晉陞警官之重要途徑，亦為眾多基層員警之最
    大希望與理想，多數員警於勤務之餘，無不認真準備考試，不敢稍懈，是該等考
    試之公平性，亦絕不容遭破壞。乃被告Ｈ○○身為警大教師，竟不知奉公守法，
    廉潔自持，以為員生表率，為圖一己之私利，將前揭考試之正確性及公平性破壞
    殆盡，嚴重打擊警界士氣及聲譽，而其犯罪所收受之賄賂金額甚鉅，且其於犯後
    毫無悔意，一再飾詞卸責，爰審酌其品行、犯罪之動機、目的、手段、因其犯罪
    所造成之損害，及犯罪後態度等一切情狀，從重量處如主文所示之刑，並依貪污
    治罪條例第十七條、刑法第三十七條第一項規定，宣告褫奪公權終身，以資懲儆
    。又被告Ｈ○○於本件行為係警大電算中心代理主任，並非有調查職務之人員，
    故尚不得依貪污治罪條例第七條之規定加重其刑，併予敘明。
貳、關於所得財物沒收部分：
    一按犯貪污治罪條例第四條至第六條之罪者，其所得財物，應予追繳，並依其情
      節分別沒收或發還被害人，前項財物之全部或一部無法追繳時，應追徵其價額
      ，或以其財產抵償之，貪污治罪條例第十條第一項、第二項分別定有明文；又
      關於違背職務交付之賄賂，因行賄人亦屬違法行為，並非被害人，故依法應予
      沒收，且如所得財物為金錢而無法追繳時，應以其財產抵償之，不發生追徵價
      額之問題（最高法院八十年度台上字第一五四六號、七十七年度台上字第四一
      八七號判決意旨參照）；又因共同正犯對犯罪之全部事實均應負責，是以賄款
      之沒收追繳，亦應由共犯連帶負責（最高法院七十六年度台上字第二九二○號
      判決意旨參照）。
    二而本件被告Ｈ○○與其餘共犯因犯罪所得之財物係金錢（關於被告所得總額均
      詳如附表一至五所示），爰依貪污治罪條例第十條第一項、第二項規定諭知所
      得財物應予連帶追繳沒收，如全部或一部無法追繳時，應以其財產抵償之。
己、對檢察官其他公訴事實之判斷：
壹、公訴意旨另以：
    一卯○○於警大八十六年度專修班考試前，直接或間接透過不詳姓名之仲介者，
      交付約一百萬元之賄款予Ｎ○○，嗣Ｎ○○再將賄款中之一部分交付予被告Ｈ
      ○○，而由被告Ｈ○○為其塗改八十六年度專修班之答案卡，因認被告被告Ｈ
      ○○有收受卯○○之賄款云云。
    二Ｒ○○、亥○○、ｋ○○、玄○○、ｈ○○、丑○○等六人於警大八十七年度
      二技班考試前、後，基於行賄之犯意，透過乙○○，每人以八十萬元以上之金
      額，透過ｄ○○行賄被告Ｈ○○，並由被告Ｈ○○為其等塗改八十七年度二技
      班之電腦成績，因認被告Ｈ○○亦有收受Ｒ○○、亥○○、ｋ○○、玄○○、
      ｈ○○、丑○○等六人之賄款云云。
    三ｇ○○、Ｚ○○、Ｆ○○、Ｖ○○等四人，於警大八十七年度二技班考試前，
      直接或透過不詳姓名之仲介者，每人以八十萬元以上之賄賂，行賄被告Ｈ○○
      ，並由被告Ｈ○○為其塗改八十七年度二技班之電腦成績，因認被告Ｈ○○有
      收受ｇ○○、Ｚ○○、Ｆ○○、Ｖ○○等四人之賄款云云。
    四Ｐ○○、Ｊ○○、Ｉ○○及未○○等四人（均非公務員），於警大八十七年度
      大學部考試前，Ｋ○○（亦非公務員）於前開考試後，直接或透過不詳姓名之
      仲介者，以每人八十萬元以上之賄賂，行賄被告Ｈ○○，並由被告Ｈ○○為其
      等塗改八十七年度大學部之電腦成績，因認被告Ｈ○○有收受Ｐ○○、Ｊ○○
      、Ｉ○○、未○○及Ｋ○○等五人之賄款云云。
貳、按犯罪事實應依證據認定之，無證據不得推定其犯罪事實，又不能證明被告犯罪
    者，應諭知無罪之判決，刑事訴訟法第一百五十四條、第三百零一條第一項分別
    定有明文。又犯罪事實之認定，應憑證據，如未能發現相當證據，或證據不足以
    為證明，即不能以推測或擬制之方法，以為裁判之基礎。而共同被告所為不利於
    己之陳述，固得得採為其他共同被告犯罪之證據，惟此項不利之陳述，須無瑕疵
    可指，而就其他方面調查，又與事實相符，始得採為其他共同被告犯罪事實之認
    定，有最高法院四十年台上字第八六號、四十六年台上字第四一九號判例可資參
    照。且認定犯罪事實所憑之證據，雖不以直接證據為限，間接證據亦包括在內，
    然而無論直接證據或間接證據，其為訴訟上之證明，須於通常一般之人均不致有
    所懷疑，而得確信其為真實之程度者，始得據為有罪之認定，倘其證明尚未達到
    此一程度，而有合理之懷疑存在而無從使事實法院得有罪之確信時，即應由法院
    為諭知被告無罪之判決，此為最高法院七十六年台上字第九八六號判例揭示意旨
    。
參、訊據被告Ｈ○○矢口否認有收受卯○○、Ｒ○○、亥○○、ｋ○○、玄○○、ｈ
    ○○、丑○○、ｇ○○、Ｚ○○、Ｆ○○、Ｖ○○、Ｐ○○、Ｊ○○、Ｉ○○、
    未○○、Ｋ○○等人之賄款。經查：
    一關於卯○○部分：
      (一)公訴人認卯○○有行賄被告Ｈ○○，無非係以被告Ｈ○○之供述，且卯○○
        參加警大八十六年度專修班考試之答案卡確經竄改，並經警大鑑定屬實為論
        據。
      (二)查：
        1.卯○○於八十六年度係報考警大專修班，與被告Ｈ○○所稱透過Ｎ○○行
          賄Ｔ○○、Ｑ○○、ｂ○○、癸○○、Ｃ○○、黃○○、子○○、ａ○○
          等人係報考二技班之情形不同，業經公訴人於起訴書內記載明確。而警大
          八十六年專修班之考試日期係八十六年七月十日、十一日、複試日期係於
          八十六年八月四日，此有警大八十八年五月十日（八八）校教字第八八一
          八七一號函暨所附之八十六學年度招考專修科（第六十六期）新生簡章一
          份附卷可稽（見原審卷第六宗第一二○頁至第一二三頁）。是以被告郭振
          源係供稱Ｎ○○於八十六年九月間某日在警大旁之大崗國中對面倉庫停車
          場內，交付內裝一百餘萬元及考生個人資料一只塑膠袋予其部分，應不包
          括卯○○部分在內，因當時警大八十六年度專修班考試之初試（即筆試）
          、複試（即口試與體格檢查）均已舉行完畢，實無再行賄被告Ｈ○○之必
          要。
        2.再者，卯○○確於八十六年十月一日辭去警職獲准乙節，亦據內政部警政
          署八十八年四月二十七日（八八）警署人字第四五七九七號函暨所附之人
          事資料記載明確（見原審卷第五宗第一六三頁），且卯○○於測謊鑑定部
          分，對於該次測謊鑑定之題目「(一)有關八十六年入學考，你有沒有行賄這
          個人（Ｈ○○）？(二)八十六年間，你有沒有透過陳國興（Ｎ○○）行賄這
          個人（Ｈ○○）？」均未呈現不實反應（見偵查卷第五宗第六六頁）。
        3.至於題目(三)「八十六年入學考，你有沒有作弊」之問題，雖呈現不實反應
          ，惟尚難遽此認定此題目所稱之「作弊」即係「行賄」之意。
        4.況本件復查無積極證據足資證明卯○○本人或與他人有共同行賄Ｎ○○或
          Ｈ○○之情事，是以尚難以其之答案卡曾遭塗改，即認其確有交付賄賂之
          犯行。
    二關於Ｒ○○、亥○○、ｋ○○、玄○○、ｈ○○、丑○○部分：
      (一)公訴人認Ｒ○○等六人有行賄被告Ｈ○○者，係以ｄ○○曾供述經由乙○○
        仲介者有十人以上、十三人以下，且有指認幾個是保四的人（見ｄ○○八十
        七年八月十八日偵訊筆錄─偵查卷第八宗第三八頁至第三九頁），為其論據
        。
      (二)惟查：
        1.ｄ○○於檢察官訊問時固曾供述：經由乙○○仲介者有Ｅ○○、申○○，
          還有幾個是內政部警政署保安警察第四總隊人員及陳志賢；乙○○約仲介
          十個左右，其中Ｅ○○及申○○伊很確定，而陳志賢因與伊同期同學陳世
          賢僅差一字，故亦很確定等語（見偵查卷八第三八頁背面、第六二頁）。
          ｄ○○並於原審調查時供陳：乙○○所交給名單伊未全部記得，伊記得陳
          志賢、Ｅ○○、ｉ○○、宇○○、申○○。印象中伊轉交給Ｈ○○時會看
          一下名單，除了以上姓名，其他伊沒印象等語（見原審卷十第二六一、二
          六二頁）。惟綜合ｄ○○歷次供述，雖指陳透過乙○○行賄者有十人左右
          ，然僅能指認申○○、Ｅ○○、ｉ○○、宇○○、陳志賢等五人，並不及
          於他人。以ｄ○○於偵、審中已充分供述，如Ｒ○○、亥○○、ｋ○○、
          玄○○、ｈ○○、丑○○等六人（以下簡稱被告Ｒ○○等六人）確有透過
          被告乙○○行賄，應無未予供明之理。而亥○○係內政部警政署保安警察
          第四總隊直屬中隊隊員，就服務單位而言，固屬ｄ○○之指認範圍。惟鄭
          達麟既未明確指認亥○○即為透過被告乙○○行賄者之一，且被告乙○○
          亦始終否認其事，自不能以服務單位之些許關連性，即據以認定亥○○行
          賄。
        2.再Ｒ○○、玄○○係台北市政府警察局文山一分局警員，ｈ○○係台中市
          警察局第二分局警員，丑○○係台北市政府警察局刑事大隊警員，ｋ○○
          則係桃園縣警察局中壢分局警員（見偵查卷第二宗第二八八、二九三、二
          九八、三○六、三○九頁），均與ｄ○○所稱透過被告乙○○行賄者有幾
          個是保安警察第四總隊人員之屬性不符。
        3.而公訴人所謂ｋ○○、玄○○二人於上開電腦名單中之位置，與透過被告
          乙○○行賄考生之位置，位於同一區域等情，據以指訴ｋ○○、玄○○均
          係經由乙○○行賄，惟並無證據證明上開電腦名單其上姓名位置之排列，
          與行賄管道有關，應屬臆測之詞，無由採取。是以ｄ○○之供述，尚無法
          據以認定Ｒ○○等六人確有透過被告乙○○行賄。
        4.被告Ｈ○○之上開電腦名單中，於所列姓名之後，多有註明英文字母「e
          」、「n」、「s」等字樣，所代表意義依序為「行賄已談妥，但尚未收到
          錢」、「有提到行賄，但尚未決定」、「確定要行賄，且已收到錢」等情
          ，業據被告Ｈ○○於檢察官訊問時供明，並有電腦名單影本在卷可稽（見
          偵查卷一第二七七頁背面、卷三第二六至二八頁）。而檢視上開電腦名單
          ，可見玄○○姓名之後註明「e」，ｋ○○姓名之後並未註明任何英文字
          母。則依上開說明，Ｈ○○之電腦名單之記載，尚不能證明玄○○、涂東
          榮有行賄犯行。至Ｒ○○、亥○○、ｈ○○、丑○○等四人於Ｈ○○之電
          腦名單，固係記載「s」，表示已收取賄款，惟Ｈ○○於說明該電腦名單
          時，即同時供述有部分名單係伊酒醉，錯誤輸入等語（見偵查卷一第二七
          八頁），則尚不能僅因某人有於該電腦名單列名，即據以認定確實有行賄
          ，仍應有其他確實佐證足供相互印證始可。
        5.Ｒ○○等六人投考警大二技班之成績固有經竄改，且Ｈ○○與Ｒ○○等六
          人素不相識，應不可能無端為Ｒ○○等六人竄改成績。惟Ｈ○○固鮮有可
          能無端為人竄改成績，然仍可能基於行賄以外如請託之理由，亦可能係因
          Ｒ○○等六人以外之人行賄所致。則或可能並未行賄，或可能雖有行賄，
          惟行賄管道如何，既均屬不明，尚不能認定Ｒ○○等六人有行賄。是以不
          能以Ｒ○○等六人考試成績經竄改，即據以臆測或擬制必係Ｒ○○等六人
          行賄所致。
    三關於ｇ○○、Ｚ○○、Ｆ○○、Ｖ○○人部分：
      (一)公訴人認ｇ○○等四人有行賄被告Ｈ○○者，係以渠等之警大八十七年二技
        班考試電腦成績確曾遭竄改，且渠等之姓名亦出現於同案被告Ｈ○○之電腦
        名單內，而渠等與同告Ｈ○○非至親故舊，若未行賄，被告Ｈ○○不可能無
        故為其等竄改成績之理為論據。
      (二)惟查：
        1.本件被告Ｈ○○並未述及ｇ○○等四人有如何向其行賄之情形；
        2.ｇ○○等四人之電腦成績雖確有遭竄改及渠等姓名出現於同案被告Ｈ○○
          之電腦名單內，然此亦可能係因他人對被告Ｈ○○為行賄或為請託之行為
          所致，且本件復查無其他積極證據，足資證明被告ｇ○○、Ｚ○○、許家
          銘、Ｖ○○等四人確有直接行賄或與他人共同謀議行賄之情形，故尚難據
          以推論其等四人有行賄被告Ｈ○○之犯行。
    四關於Ｐ○○、Ｊ○○、Ｉ○○、未○○、Ｋ○○部分：
      (一)公訴人認Ｐ○○等五人有行賄被告Ｈ○○者，係以渠等之警大八十七年大學
        部考試電腦成績確曾遭竄改，且渠等之姓名亦出現於被告Ｈ○○之電腦名單
        內，而渠等與被告Ｈ○○非至親故舊，若未行賄，被告Ｈ○○不可能無故為
        其等竄改成績之理為論據。
      (二)惟查：
        1.本件被告Ｈ○○並未述及Ｐ○○等五人有如何向其行賄之情形。
        2.Ｐ○○等五人之電腦成績雖確有遭竄改及渠等姓名出現於被告Ｈ○○之電
          腦名單內，然此亦可能係因他人對被告Ｈ○○為行賄或為請託之行為所致
          ，且本件復查無其他積極證據，足資證明同案被告Ｐ○○、Ｊ○○、陳士
          文、未○○、Ｋ○○等五人確有直接行賄或與他人共同謀議行賄之情形，
          故尚難據以推論其等五人有行賄被告Ｈ○○之犯行。
肆、綜上查證，本件尚無確切證據可證同案卯○○、Ｒ○○、亥○○、ｋ○○、玄○
    ○、ｈ○○、丑○○、ｇ○○、Ｚ○○、Ｆ○○、Ｖ○○、Ｐ○○、Ｊ○○、Ｉ
    ○○、未○○、Ｋ○○等人，有何行賄被告Ｈ○○之犯行，即不能認被告Ｈ○○
    有收受渠等賄款。惟因此部分公訴人認與前述被告Ｈ○○經起訴認應成立收受賄
    賂罪之犯罪事實，有連續犯之裁判上一罪關係，爰不另為無罪之諭知。
庚、適用之法律
壹、刑事訴訟法第三百六十九條第一項前段、第三百六十四條、第二百九十九條第一
    項前段。
貳、貪污治罪條例第四條第一項第五款、第六條第一項第四款、第三條、第十條第一
    項、第二項、第十七條。
參、刑法第十一條前段、第二十八條、第五十六條、第二百十六條、第二百十條、第
    二百十一條、第二百十三條、第五十五條、第三十七條第一項、第二項。
肆、罰金罰鍰提高標準條例第一條前段。
本案經檢察官何明楨到庭執行職務。
中      華      民      國    九十      年      九      月    二十七    日
                        臺灣高等法院刑事第二十庭
                            審判長法  官  葉  麗  霞
                                  法  官  李  錦  樑
                                  法  官  余  來  炎
右正本證明與原本無異。
如不服本判決應於收受送達後十日內向本院提出上訴書狀，其未敘述上訴之理由者並
得於提起上訴後十日內向本院補提理由書（均須按他造當事人之人數附繕本）。
                                  書記官  黃  麗  玲
中      華      民      國    九十一    年      三      月      六      日
附錄：本案論罪科刑法條全文
貪污治罪條例第四條：
有下列行為之一者，處無期徒刑或十年以上有期徒刑，得併科新台幣一億元以下罰金
：
一  竊取或侵占公用或公有器材、財物者。
二  藉勢或藉端勒索、勒徵、強占或強募財物者。
三  建築或經辦公用工程或購辦公用器材、物品，浮報價額、數量、收取回扣或有其
    他舞幣情事者。
四  以公用運輸工具裝運違禁物品或漏稅物品者。
五  對於違背職務之行為，要求、期約或收受賄賂或其他不正利益者。
前項第一款至第四款之未遂犯罰之。
貪污治罪條例第六條：
有下列行為之一者，處五年以上有期徒刑，得併科新台幣三千萬元以下罰金：
一  意圖得利，抑留不發職務上應發之財物者。
二  募集款項或徵用土地、財物，從中舞弊者。
三  竊取或侵占職務上持有之非公用私有器材、財物者。
四  對於主管或監督之事務，直接或間接圖私人不法之利益者。
五  對於非主管或監督之事務，利用職權機會或身分圖私人不法之利益者。
前項之未遂犯罪之。
貪污治罪條例第十一條：
對於第二條人員，關於違背職務之行為，行求、期約或交付賄賂或其他不正利益者，
處一年以上七年以下有期徒刑，得併科新台幣三百萬元以下罰金。
不具第二條人員之身分而犯前項之罪者，亦同。
犯前二項之罪而自首者，免除其刑；在偵查或審判中自白者，減輕或免除其刑。
刑法第百十條：
偽造、變造私文書，足以生損害於公眾或他人者，處五年以下有期徒刑。
刑法第二百十一條：
偽造、變造公文書，足以生損害於公眾或他人者，處一年以上七年以下有期徒刑。
刑法第二百十三條：
公務員明知為不實之事項，而登載於職務上所掌之公文書，足以生損害於公眾或他人
者，處一年以上七年以下有期徒刑。
刑法第二百十六條：
行使第二百十條至第二百十五條之文書者，依偽造、變造文書或登載不實事項或使登
載不實事項之規定處斷。
附表一：八十六年度專修班部分（金額之單位為新台幣）：
┌─┬──────┬─────────────┬─────┬──────┐
│  │行賄者部分  │    仲  介  者  部  分    │Ｈ○○部分│            │
│編├───┬──┼───┬────┬────┼─────┤  備    註  │
│號│姓  名│金額│姓  名│交付予郭│賺取之差│收取之賄款│            │
│  │      │    │      │振源金額│價金額取│金      額│            │
├─┼───┼──┼───┼────┼────┼─────┼──────┤
│一│午○○│六十│      │        │        │六十萬元  │係經由其兄即│
│  │      │萬元│      │        │        │          │巳○○交付予│
│  │      │    │      │        │        │          │Ｈ○○（此部│
│  │      │    │      │        │        │          │分公訴人認係│
│  │      │    │      │        │        │          │七十萬元）。│
├─┼───┼──┼───┼────┼────┼─────┼──────┤
│二│地○○│三十│      │        │        │三十萬元  │地○○直接交│
│  │      │萬元│      │        │        │          │付與Ｈ○○（│
│  │      │    │      │        │        │          │此部分公訴人│
│  │      │    │      │        │        │          │認係五十萬元│
│  │      │    │      │        │        │          │以上）。    │
├─┼───┼──┼───┼────┼────┼─────┼──────┤
│三│丙○○│三十│      │        │        │三十萬元  │係透過案外人│
│  │      │萬元│      │        │        │          │鄭振豐交付予│
│  │      │    │      │        │        │          │被告Ｈ○○（│
│  │      │    │      │        │        │          │此部分公訴人│
│  │      │    │      │        │        │          │認係五十萬元│
│  │      │    │      │        │        │          │以上）。    │
└─┴───┴──┴───┴────┴────┴─────┴──────┘
（註：被告Ｈ○○就附表一所示犯罪所得之財物為新臺幣一百二十萬元。）
附表二：八十六年度二年技術系班部分（金額之單位為新台幣）：
┌─┬──────┬─────────────┬─────┬──────┐
│  │行賄者部分  │    仲  介  者  部  分    │Ｈ○○部分│            │
│編├───┬──┼───┬────┬────┼─────┤  備     註 │
│號│姓  名│金額│姓  名│交付予郭│賺取之差│收取之賄款│            │
│  │      │    │      │振源金額│價金額  │金額      │            │
├─┼───┼──┼───┼────┼────┼─────┼──────┤
│一│Ｔ○○│一百│Ｎ○○│就以下被│就編號一│就編號一至│本件Ｔ○○係│
│  │      │萬元│      │告：    │至八號部│八號部分，│ｆ○○之介紹│
│  │      │    │      │(一)Ｔ○○│分，共七│共一百萬元│而認識Ｎ○○│
│  │      │    │      │(二)Ｑ○○│百萬元。│          │，惟ｆ○○並│
│  │      │    │      │(三)ｂ○○│        │          │未經手賄款，│
│  │      │    │      │(四)癸○○│        │          │亦未賺取差價│
│  │      │    │      │(五)Ｃ○○│        │          │（Ｔ○○交付│
│  │      │    │      │(六)黃○○│        │          │賄賂時共交付│
│  │      │    │      │(七)子○○│        │          │二百萬元，包│
│  │      │    │      │(八)ａ○○│        │          │含Ｑ○○之一│
│  │      │    │      │等人部分│        │          │百萬元在內。│
│  │      │    │      │共交付一│        │          │）          │
│  │      │    │      │百萬元予│        │          │            │
│  │      │    │      │Ｈ○○。│        │          │            │
├─┼───┼──┼───┤        │        │          ├──────┤
│二│Ｑ○○│一百│Ｎ○○│        │        │          │本件Ｑ○○係│
│  │      │萬元│      │        │        │          │透過Ｔ○○交│
│  │      │    │      │        │        │          │付賄款一百萬│
│  │      │    │      │        │        │          │元予Ｎ○○。│
├─┼───┼──┼───┤        │        │          ├──────┤
│三│ｂ○○│一百│Ｎ○○│        │        │          │            │
│  │      │萬元│      │        │        │          │            │
├─┼───┼──┼───┤        │        │          ├──────┤
│四│癸○○│一百│Ｎ○○│        │        │          │            │
│  │      │萬元│      │        │        │          │            │
├─┼───┼──┼───┤        │        │          ├──────┤
│五│Ｃ○○│一百│Ｎ○○│        │        │          │            │
│  │      │萬元│      │        │        │          │            │
├─┼───┼──┼───┤        │        │          ├──────┤
│六│黃○○│一百│Ｎ○○│        │        │          │            │
│  │      │萬元│      │        │        │          │            │
├─┼───┼──┼───┤        │        │          ├──────┤
│七│子○○│一百│Ｎ○○│        │        │          │            │
│  │      │萬元│      │        │        │          │            │
├─┼───┼──┼───┤        │        │          ├──────┤
│八│ａ○○│一百│Ｎ○○│        │        │          │            │
│  │      │萬元│      │        │        │          │            │
├─┼───┼──┼───┼────┼────┼─────┼──────┤
│九│Ｌ○○│五十│      │        │        │五十萬元。│與一同前往之│
│  │      │萬元│      │        │        │          │但家齊一起交│
│  │      │    │      │        │        │          │付予Ｈ○○收│
│  │      │    │      │        │        │          │受（此部分公│
│  │      │    │      │        │        │          │訴人認Ｌ○○│
│  │      │    │      │        │        │          │係交付空牛皮│
│  │      │    │      │        │        │          │紙袋）。陳永│
│  │      │    │      │        │        │          │憲於八十七年│
│  │      │    │      │        │        │          │度二技班尚有│
│  │      │    │      │        │        │          │仲介游宗照，│
│  │      │    │      │        │        │          │詳如後述。  │
├─┼───┼──┼───┼────┼────┼─────┼──────┤
│十│但家齊│五十│      │        │        │五十萬元  │與同前往之陳│
│  │      │萬元│      │        │        │          │永憲一起交付│
│  │      │    │      │        │        │          │予Ｈ○○。  │
├─┼───┼──┼───┼────┼────┼─────┼──────┤
│十一│辰○○│五十│      │        │        │五十萬元  │係直接交付予│
│  │      │萬元│      │        │        │          │Ｈ○○。    │
├─┼───┼──┼───┼────┼────┼─────┼──────┤
│十二│乙○○│七十│王俊傑│直接交付│        │七十萬元  │王俊傑（另由│
│  │      │萬元│      │四十萬元│        │          │本院審理中）│
│  │      │    │      │予Ｈ○○│        │          │與Ｈ○○係共│
│  │      │    │      │收受後，│        │          │犯關係，而王│
│  │      │    │      │所剩餘之│        │          │明德於八十七│
│  │      │    │      │三十萬元│        │          │年度二技班尚│
│  │      │    │      │則由郭振│        │          │仲介其他被告│
│  │      │    │      │源之共犯│        │          │，詳如後述。│
│  │      │    │      │王俊傑收│        │          │            │
│  │      │    │      │受。    │        │          │            │
├─┼───┼──┼───┼────┼────┼─────┼──────┤
│十三│ｄ○○│八十│李三明│（未經手│        │八十萬元  │李三明（因已│
│  │      │萬元│      │賄款）  │        │          │死亡，於偵查│
│  │      │    │      │        │        │          │中即簽結）與│
│  │      │    │      │        │        │          │ｄ○○係共犯│
│  │      │    │      │        │        │          │關係，而鄭達│
│  │      │    │      │        │        │          │麟於八十七年│
│  │      │    │      │        │        │          │度二技班尚有│
│  │      │    │      │        │        │          │仲介其他被告│
│  │      │    │      │        │        │          │，詳如後述。│
├─┼───┼──┼───┼────┼────┼─────┼──────┤
│十四│宙○○│九十│李三明│轉交九十│        │九十萬元  │李三明與被告│
│  │      │萬元│      │萬元（未│        │          │宙○○係共犯│
│  │      │    │      │賺取差價│        │          │關係。      │
│  │      │    │      │價）。  │        │          │            │
├─┼───┼──┼───┼────┼────┼─────┼──────┤
│十五│Ｄ○○│三十│      │        │        │三十萬元  │係由其直接交│
│  │      │萬元│      │        │        │          │付予Ｈ○○（│
│  │      │    │      │        │        │          │此部分公訴人│
│  │      │    │      │        │        │          │認係五十萬元│
│  │      │    │      │        │        │          │以上）。    │
├─┼───┼──┼───┼────┼────┼─────┼──────┤
│十六│Ｗ○○│三十│      │        │        │三十萬元  │係由其直接交│
│  │      │萬元│      │        │        │          │付予Ｈ○○（│
│  │      │    │      │        │        │          │此部分公訴人│
│  │      │    │      │        │        │          │認係五十萬元│
│  │      │    │      │        │        │          │以上）。    │
└─┴───┴──┴───┴────┴────┴─────┴──────┘
註：被告Ｈ○○就附表二所示犯罪所得之財物為新臺幣一千二百五十萬元（包含Ｎ○
    ○收受自Ｔ○○、Ｑ○○、ｂ○○、癸○○、Ｃ○○、黃○○、子○○、ａ○○
    等八人之八百萬元）。
附表三：八十七年度二年技術系班部分（金額之單位為新台幣）：
┌─┬──────┬─────────────┬─────┬──────┐
│  │行賄者部分  │    仲  介  者  部  分    │Ｈ○○部分│            │
│編├───┬──┼───┬────┬────┼─────┤  備     註 │
│號│姓  名│金額│姓  名│交付予郭│賺取之差│收取之賄款│            │
│  │      │    │      │振源金額│價金額取│金      額│            │
├─┼───┼──┼───┼────┼────┼─────┼──────┤
│一│黃榮啟│一百│ｄ○○│由黃榮啟│四十萬元│八十萬元  │            │
│  │      │二十│      │直接交付│（Ｈ○○│          │            │
│  │      │萬元│      │一百二十│收受後抽│          │            │
│  │      │    │      │萬元予郭│出四十萬│          │            │
│  │      │    │      │振源。  │元分予鄭│          │            │
│  │      │    │      │        │達麟）。│          │            │
├─┼───┼──┼───┼────┼────┼─────┼──────┤
│二│曾梓卿│一百│ｄ○○│由曾梓卿│四十萬元│八十萬元  │            │
│  │      │二十│      │直接交付│（Ｈ○○│          │            │
│  │      │萬元│      │一百二十│收受後抽│          │            │
│  │      │    │      │萬元予郭│出四十萬│          │            │
│  │      │    │      │振源。  │元交予鄭│          │            │
│  │      │    │      │        │達麟）。│          │            │
├─┼───┼──┼───┼────┼────┼─────┼──────┤
│三│Ｘ○○│一百│由劉家│由Ｙ○○│四十萬元│八十萬元  │此部分Ｙ○○│
│  │      │二十│銘透過│直接交付│（Ｈ○○│          │與Ｘ○○係共│
│  │      │萬元│ｄ○○│一百二十│收受後抽│          │犯關係。    │
│  │      │    │而達成│萬元予郭│出四十萬│          │            │
│  │      │    │      │振源。  │元交予鄭│          │            │
│  │      │    │      │        │達麟）。│          │            │
├─┼───┼──┼───┼────┼────┼─────┼──────┤
│四│陳國民│一百│由劉家│由陳國民│Ｙ○○賺│八十萬元  │此部分Ｙ○○│
│  │      │四十│銘透過│直接交付│取差價六│          │與ｄ○○、郭│
│  │      │五萬│ｄ○○│一百四十│十五萬元│          │振源係共犯關│
│  │      │元  │而達成│五萬元予│        │          │係。        │
│  │      │    │。    │Ｙ○○，│        │          │            │
│  │      │    │      │Ｙ○○再│        │          │            │
│  │      │    │      │交付八十│        │          │            │
│  │      │    │      │元予郭振│        │          │            │
│  │      │    │      │源。    │        │          │            │
├─┼───┼──┼───┼────┼────┼─────┼──────┤
│五│陳游介│一百│ｄ○○│由陳游介│四十萬元│八十萬元  │            │
│  │      │二十│      │直接交付│（Ｈ○○│          │            │
│  │      │萬元│      │一百二十│收受後抽│          │            │
│  │      │    │      │萬元予郭│出四十萬│          │            │
│  │      │    │      │振源。  │元交予鄭│          │            │
│  │      │    │      │        │達麟）。│          │            │
├─┼───┼──┼───┼────┼────┼─────┼──────┤
│六│吳順正│一百│ｄ○○│由吳順正│四十萬元│八十萬元  │            │
│  │      │二十│      │直接交付│（Ｈ○○│          │            │
│  │      │萬元│      │一百二十│收受後抽│          │            │
│  │      │    │      │萬元予郭│出四十萬│          │            │
│  │      │    │      │振源。  │元交予鄭│          │            │
│  │      │    │      │        │達麟）。│          │            │
├─┼───┼──┼───┼────┼────┼─────┼──────┤
│七│劉勝祥│一百│ｄ○○│由劉勝祥│四十萬元│八十萬元  │            │
│  │      │二十│      │直接交付│（Ｈ○○│          │            │
│  │      │萬元│      │一百二十│收受後抽│          │            │
│  │      │    │      │萬元予郭│出四十萬│          │            │
│  │      │    │      │振源。  │元交予鄭│          │            │
│  │      │    │      │        │達麟）。│          │            │
├─┼───┼──┼───┼────┼────┼─────┼──────┤
│八│陳和敬│一百│ｄ○○│由陳和敬│四十萬元│八十萬元  │            │
│  │      │二十│      │直接交付│（Ｈ○○│          │            │
│  │      │萬元│      │一百二十│收受後抽│          │            │
│  │      │    │      │萬元予郭│出四十萬│          │            │
│  │      │    │      │振源。  │元交予鄭│          │            │
│  │      │    │      │        │達麟）。│          │            │
├─┼───┼──┼───┼────┼────┼─────┼──────┤
│九│庚○○│一百│係白栖│由白栖柏│四十萬元│八十萬元  │曾日紅於偵查│
│  │      │二十│柏與曾│與曾日紅│（Ｈ○○│          │中自首，業經│
│  │      │萬元│日紅透│直接交付│收受後抽│          │不起訴處分確│
│  │      │（為│過鄭達│一百二十│出四十萬│          │定，另其等二│
│  │      │其子│麟達成│萬元予郭│元交予鄭│          │人有為其子白│
│  │      │白喬│。    │振源。  │達麟）。│          │喬維報考八十│
│  │      │寧交│      │        │        │          │七年度大學部│
│  │      │付）│      │        │        │          │而交付賄款一│
│  │      │。  │      │        │        │          │百二十萬元。│
├─┼───┼──┼───┼────┼────┼─────┼──────┤
│十│陳世賢│八十│ｄ○○│由陳世賢│因陳世賢│八十萬元  │            │
│  │      │萬元│      │直接交付│無法籌得│          │            │
│  │      │    │      │現金三十│一百二十│          │            │
│  │      │    │      │萬元與面│萬元，故│          │            │
│  │      │    │      │額五十萬│前雖與鄭│          │            │
│  │      │    │      │元之支票│達麟期約│          │            │
│  │      │    │      │一張予鄭│金額為一│          │            │
│  │      │    │      │達麟，鄭│二十萬元│          │            │
│  │      │    │      │達麟將之│，然實則│          │            │
│  │      │    │      │交付予郭│僅交八十│          │            │
│  │      │    │      │振源。  │萬元，故│          │            │
│  │      │    │      │        │ｄ○○未│          │            │
│  │      │    │      │        │賺取差價│          │            │
│  │      │    │      │        │。      │          │            │
├─┼───┼──┼───┼────┼────┼─────┼──────┤
│十│Ａ○○│一百│ｄ○○│由Ａ○○│四十萬元│八十萬元  │本件於考試前│
│一│      │二十│      │直接交付│（ｄ○○│（此款項後│，因Ａ○○之│
│  │      │萬元│      │一百二十│僅交付八│有退還，請│資格不符無法│
│  │      │    │      │萬元予鄭│十萬元予│見備註欄）│應試，由郭振│
│  │      │    │      │達麟。  │Ｈ○○，│。        │源退還八十萬│
│  │      │    │      │        │此款項嗣│          │、ｄ○○退還│
│  │      │    │      │        │後有退還│          │四十萬元，共│
│  │      │    │      │        │，請見備│          │計一百二十萬│
│  │      │    │      │        │註欄）。│          │元交由案外人│
│  │      │    │      │        │        │          │葉憲宗轉交予│
│  │      │    │      │        │        │          │Ａ○○（故此│
│  │      │    │      │        │        │          │筆款項未列入│
│  │      │    │      │        │        │          │被告犯罪所得│
│  │      │    │      │        │        │          │）。        │
├─┼───┼──┼───┼────┼────┼─────┼──────┤
│十│林榮祥│八十│ｄ○○│由林榮祥│因林榮祥│八十萬元  │本件因有同姓│
│二│      │萬元│      │直接交付│無法籌得│（此款項後│名之林榮祥參│
│  │      │    │      │八十萬元│一百二十│有退還，請│加考試，乃造│
│  │      │    │      │予ｄ○○│萬元，故│見備註欄）│成本件被告林│
│  │      │    │      │，而鄭達│前雖與鄭│。        │榮祥未能考上│
│  │      │    │      │麟將之交│達麟期約│          │，故由Ｈ○○│
│  │      │    │      │付予郭振│金額為一│          │與ｄ○○一同│
│  │      │    │      │源。    │百二十萬│          │退還八十萬元│
│  │      │    │      │        │元，然實│          │予林榮祥（故│
│  │      │    │      │        │則僅交付│          │此筆款項未列│
│  │      │    │      │        │八十萬元│          │入被告犯罪所│
│  │      │    │      │        │，故鄭達│          │得）。      │
│  │      │    │      │        │麟未賺取│          │            │
│  │      │    │      │        │差價。  │          │            │
├─┼───┼──┼───┼────┼────┼─────┼──────┤
│十│李文忠│八十│李三明│由李文忠│因李三明│八十萬元  │李三明（因已│
│三│      │萬元│      │直接交付│與李文忠│（係李三明│死亡，於偵查│
│  │      │    │      │一百一十│私交甚篤│託ｄ○○與│中即簽結）、│
│  │      │    │      │萬元予李│，故未賺│壬○○聯絡│李文忠、李三│
│  │      │    │      │三明，經│取差價。│後，由李三│和、ｄ○○等│
│  │      │    │      │李三明詢│        │和交付該八│人成立共犯關│
│  │      │    │      │問Ｈ○○│        │十萬元與李│係。        │
│  │      │    │      │僅需八十│        │文忠資料與│            │
│  │      │    │      │萬元後，│        │ｄ○○後，│            │
│  │      │    │      │乃將所餘│        │再由ｄ○○│            │
│  │      │    │      │之三十萬│        │交付予郭振│            │
│  │      │    │      │元退還。│        │源。      │            │
├─┼───┼──┼───┼────┼────┼─────┼──────┤
│十│天○○│八十│Ｍ○○│由天○○│Ｍ○○當│八十萬元  │Ｈ○○就鄭達│
│四│      │萬元│ｄ○○│直接交付│時係與洪│          │麟所交付由鄭│
│  │      │    │      │四十萬元│世勳以共│          │達麟下線陳彥│
│  │      │    │      │予Ｍ○○│同行賄之│          │銘、乙○○仲│
│  │      │    │      │，而陳彥│犯意所為│          │介所得之考生│
│  │      │    │      │銘為其墊│，故未有│          │賄款中交付一│
│  │      │    │      │款四十萬│賺取差價│          │百三十萬元予│
│  │      │    │      │元，以八│情形，而│          │ｄ○○。（陳│
│  │      │    │      │十萬元交│ｄ○○賺│          │彥銘為天○○│
│  │      │    │      │付予鄭達│取差價之│          │墊款部分，係│
│  │      │    │      │麟。    │情形如備│          │其與天○○間│
│  │      │    │      │        │註欄所示│          │成立債權債務│
│  │      │    │      │        │。      │          │關係，故仍應│
│  │      │    │      │        │        │          │認天○○交付│
│  │      │    │      │        │        │          │之賄款為八十│
│  │      │    │      │        │        │          │萬元）。且因│
│  │      │    │      │        │        │          │Ｍ○○與洪世│
│  │      │    │      │        │        │          │勳係共犯關係│
│  │      │    │      │        │        │          │，故此部分財│
│  │      │    │      │        │        │          │物未列Ｍ○○│
│  │      │    │      │        │        │          │犯罪所得財物│
│  │      │    │      │        │        │          │。          │
│  │      │    │      │        │        │          │            │
├─┼───┼──┼───┼────┼────┼─────┼──────┤
│十│戌○○│八十│Ｍ○○│由戌○○│Ｍ○○當│八十萬元  │因Ｍ○○與姚│
│五│      │萬元│ｄ○○│直接交付│時係與姚│          │宏鈞係共犯關│
│  │      │    │      │八十萬元│宏鈞以共│          │係，故此部分│
│  │      │    │      │予Ｍ○○│同行賄犯│          │財物未為陳彥│
│  │      │    │      │，Ｍ○○│意所為，│          │銘犯罪所得財│
│  │      │    │      │再轉交予│故未有賺│          │物。        │
│  │      │    │      │ｄ○○。│取差價情│          │            │
│  │      │    │      │        │形，而鄭│          │            │
│  │      │    │      │        │達麟賺取│          │            │
│  │      │    │      │        │差價情形│          │            │
│  │      │    │      │        │如編號十│          │            │
│  │      │    │      │        │四之備註│          │            │
│  │      │    │      │        │欄所示。│          │            │
├─┼───┼──┼───┼────┼────┼─────┼──────┤
│十│Ｓ○○│九十│Ｍ○○│由Ｓ○○│Ｍ○○賺│八十萬元  │            │
│六│      │萬元│ｄ○○│直接交付│取差價十│          │            │
│  │      │    │      │九十萬元│萬元，而│          │            │
│  │      │    │      │予Ｍ○○│ｄ○○賺│          │            │
│  │      │    │      │，Ｍ○○│取差價情│          │            │
│  │      │    │      │再轉交八│形如編號│          │            │
│  │      │    │      │十萬元予│十四之備│          │            │
│  │      │    │      │ｄ○○。│註欄所示│          │            │
│  │      │    │      │        │。      │          │            │
├─┼───┼──┼───┼────┼────┼─────┼──────┤
│十│Ｕ○○│九十│Ｍ○○│由Ｕ○○│Ｍ○○賺│八十萬元  │            │
│七│（更名│萬元│ｄ○○│直接交付│取差價十│          │            │
│  │前為黃│    │      │九十萬元│萬元，而│          │            │
│  │永文）│    │      │予ｄ○○│ｄ○○賺│          │            │
│  │      │    │      │，而鄭達│取差價情│          │            │
│  │      │    │      │麟則取出│形如編號│          │            │
│  │      │    │      │十萬元予│十四之備│          │            │
│  │      │    │      │Ｍ○○。│註欄所示│          │            │
│  │      │    │      │        │。      │          │            │
├─┼───┼──┼───┼────┼────┼─────┼──────┤
│十│寅○○│九十│Ｍ○○│由寅○○│Ｍ○○賺│八十萬元  │            │
│八│      │萬元│ｄ○○│直接交付│取差價十│          │            │
│  │      │    │      │九十萬元│萬元，而│          │            │
│  │      │    │      │予ｄ○○│ｄ○○則│          │            │
│  │      │    │      │，而鄭達│取差價情│          │            │
│  │      │    │      │麟則取出│形如編號│          │            │
│  │      │    │      │十萬元予│十四之備│          │            │
│  │      │    │      │Ｍ○○。│註欄所示│          │            │
│  │      │    │      │        │。      │          │            │
├─┼───┼──┼───┼────┼────┼─────┼──────┤
│十│楊式偉│九十│Ｍ○○│由楊式偉│Ｍ○○賺│八十萬元  │            │
│九│      │萬元│ｄ○○│直接交付│取差價十│          │            │
│  │      │    │      │九十萬元│萬元，而│          │            │
│  │      │    │      │予Ｍ○○│ｄ○○賺│          │            │
│  │      │    │      │，Ｍ○○│取差價情│          │            │
│  │      │    │      │再轉交八│形如編號│          │            │
│  │      │    │      │十萬元予│十四之備│          │            │
│  │      │    │      │ｄ○○。│註欄所示│          │            │
│  │      │    │      │        │。      │          │            │
├─┼───┼──┼───┼────┼────┼─────┼──────┤
│二│辛○○│一百│Ｍ○○│由辛○○│Ｍ○○賺│八十萬元  │            │
│十│      │萬元│ｄ○○│直接交付│取差價二│          │            │
│  │      │    │      │一百萬元│十萬元，│          │            │
│  │      │    │      │予Ｍ○○│ｄ○○賺│          │            │
│  │      │    │      │，Ｍ○○│取差價情│          │            │
│  │      │    │      │再轉交八│形如編號│          │            │
│  │      │    │      │十萬元予│十四之備│          │            │
│  │      │    │      │ｄ○○。│註欄所示│          │            │
│  │      │    │      │        │。      │          │            │
├─┼───┼──┼───┼────┼────┼─────┼──────┤
│二│徐銘鴻│一百│Ｔ○○│由徐銘鴻│Ｍ○○有│八十萬元  │            │
│一│      │三十│Ｍ○○│交付一百│賺取差價│          │            │
│  │      │    │      │麟。    │        │          │            │
├─┼───┼──┼───┼────┼────┼─────┼──────┤
│  │      │元  │      │元之現金│Ｔ○○賺│          │            │
│  │      │    │      │予Ｍ○○│取差價四│          │            │
│  │      │    │      │，而陳彥│十萬元，│          │            │
│  │      │    │      │銘則抽出│，ｄ○○│          │            │
│  │      │    │      │十萬元自│賺取差價│          │            │
│  │      │    │      │己留存，│情形如編│          │            │
│  │      │    │      │另抽出四│號十四之│          │            │
│  │      │    │      │十五萬元│備註欄所│          │            │
│  │      │    │      │交付予黃│示。    │          │            │
│  │      │    │      │明博，將│        │          │            │
│  │      │    │      │所餘之八│        │          │            │
│  │      │    │      │十萬元交│        │          │            │
│  │      │    │      │付予鄭達│        │          │            │
│  │      │    │      │麟。    │        │          │            │
├─┼───┼──┼───┼────┼────┼─────┼──────┤
│二│魏志原│一百│Ｔ○○│由魏志原│Ｍ○○有│八十萬元  │            │
│二│      │三十│Ｍ○○│交付一百│賺取差價│          │            │
│  │      │五萬│ｄ○○│三十五萬│十萬元，│          │            │
│  │      │元  │      │元之現金│Ｔ○○賺│          │            │
│  │      │    │      │予Ｍ○○│取差價四│          │            │
│  │      │    │      │，而陳彥│十五萬元│          │            │
│  │      │    │      │銘則抽出│，ｄ○○│          │            │
│  │      │    │      │十萬元自│賺取差價│          │            │
│  │      │    │      │己留存，│情形如編│          │            │
│  │      │    │      │另抽出四│號十四之│          │            │
│  │      │    │      │十五萬元│備註欄所│          │            │
│  │      │    │      │交付予黃│示。    │          │            │
│  │      │    │      │明博，將│        │          │            │
│  │      │    │      │所餘之八│        │          │            │
│  │      │    │      │十萬元交│        │          │            │
│  │      │    │      │付予鄭達│        │          │            │
│  │      │    │      │麟。    │        │          │            │
├─┼───┼──┼───┼────┼────┼─────┼──────┤
│二│ｅ○○│一百│Ｔ○○│由ｅ○○│Ｍ○○有│八十萬元  │            │
│三│      │三十│Ｍ○○│交付一百│賺取差價│          │            │
│  │      │五萬│ｄ○○│三十五萬│十萬元，│          │            │
│  │      │元  │      │元之現金│Ｔ○○賺│          │            │
│  │      │    │      │予Ｍ○○│取差價四│          │            │
│  │      │    │      │，而陳彥│十五萬元│          │            │
│  │      │    │      │銘則抽出│，ｄ○○│          │            │
│  │      │    │      │十萬元自│賺取差價│          │            │
│  │      │    │      │己留存，│情形如編│          │            │
│  │      │    │      │另抽出四│號十四之│          │            │
│  │      │    │      │十五萬元│備註欄所│          │            │
│  │      │    │      │交付予黃│示。    │          │            │
│  │      │    │      │明博，將│        │          │            │
│  │      │    │      │所餘之八│        │          │            │
│  │      │    │      │十萬元交│        │          │            │
│  │      │    │      │付予鄭達│        │          │            │
│  │      │    │      │麟。    │        │          │            │
├─┼───┼──┼───┼────┼────┼─────┼──────┤
│二│蔡博元│一百│Ｔ○○│由蔡博元│Ｍ○○未│八十萬元  │            │
│四│      │萬元│Ｍ○○│分次交付│賺取差價│          │            │
│  │      │    │ｄ○○│四十萬元│，Ｔ○○│          │            │
│  │      │    │      │、六十萬│賺取差價│          │            │
│  │      │    │      │元予陳彥│二十萬元│          │            │
│  │      │    │      │銘，陳彥│，ｄ○○│          │            │
│  │      │    │      │銘則交付│賺取差價│          │            │
│  │      │    │      │二十萬元│情形如編│          │            │
│  │      │    │      │予Ｔ○○│號十四之│          │            │
│  │      │    │      │，將所餘│備註欄所│          │            │
│  │      │    │      │之八十萬│示。    │          │            │
│  │      │    │      │元交付予│        │          │            │
│  │      │    │      │ｄ○○。│        │          │            │
│  │      │    │      │        │        │          │            │
├─┼───┼──┼───┼────┼────┼─────┼──────┤
│二│彭志豪│一百│Ｔ○○│由彭志豪│Ｍ○○有│八十萬元  │            │
│五│      │三十│Ｍ○○│交付一百│賺取差價│          │            │
│  │      │五萬│ｄ○○│三十五萬│十萬元，│          │            │
│  │      │元  │      │元之現金│Ｔ○○賺│          │            │
│  │      │    │      │予Ｍ○○│取差價四│          │            │
│  │      │    │      │，而陳彥│十五萬元│          │            │
│  │      │    │      │銘則抽出│，ｄ○○│          │            │
│  │      │    │      │十萬元自│賺取差價│          │            │
│  │      │    │      │己留存，│情形如編│          │            │
│  │      │    │      │另抽出四│號十四之│          │            │
│  │      │    │      │十五萬元│備註欄所│          │            │
│  │      │    │      │交付予黃│示。    │          │            │
│  │      │    │      │明博，將│        │          │            │
│  │      │    │      │所餘之八│        │          │            │
│  │      │    │      │十萬元交│        │          │            │
│  │      │    │      │付予鄭達│        │          │            │
│  │      │    │      │麟。    │        │          │            │
├─┼───┼──┼───┼────┼────┼─────┼──────┤
│二│李志恆│一百│Ｔ○○│由李志恆│Ｍ○○有│八十萬元  │            │
│六│      │三十│Ｍ○○│交付一百│賺取差價│          │            │
│  │      │五萬│ｄ○○│三十五萬│十萬元，│          │            │
│  │      │元  │      │元之現金│Ｔ○○賺│          │            │
│  │      │    │      │予Ｍ○○│取差價四│          │            │
│  │      │    │      │，而陳彥│十五萬元│          │            │
│  │      │    │      │銘則抽出│，ｄ○○│          │            │
│  │      │    │      │十萬元自│賺取差價│          │            │
│  │      │    │      │己留存，│情形如編│          │            │
│  │      │    │      │另抽出四│號十四之│          │            │
│  │      │    │      │十五萬元│備註欄所│          │            │
│  │      │    │      │交付予黃│示。    │          │            │
│  │      │    │      │明博，將│        │          │            │
│  │      │    │      │所餘之八│        │          │            │
│  │      │    │      │十萬元交│        │          │            │
│  │      │    │      │付予鄭達│        │          │            │
│  │      │    │      │麟。    │        │          │            │
├─┼───┼──┼───┼────┼────┼─────┼──────┤
│二│陳志賢│一百│乙○○│由陳志賢│        │八十萬元。│此部分公訴人│
│七│      │萬元│ｄ○○│交付九十│        │          │認陳志賢交付│
│  │      │    │      │五萬元予│        │          │之金額為八十│
│  │      │    │      │申○○，│        │          │萬元以上。  │
│  │      │    │      │並請林瑞│        │          │            │
│  │      │    │      │堂為其墊│        │          │            │
│  │      │    │      │款五萬元│        │          │            │
│  │      │    │      │，共計一│        │          │            │
│  │      │    │      │百萬元，│        │          │            │
│  │      │    │      │再由林瑞│        │          │            │
│  │      │    │      │堂將賄款│        │          │            │
│  │      │    │      │交付予王│        │          │            │
│  │      │    │      │明德，由│        │          │            │
│  │      │    │      │明德交予│        │          │            │
│  │      │    │      │ｄ○○轉│        │          │            │
│  │      │    │      │交Ｈ○○│        │          │            │
│  │      │    │      │。      │        │          │            │
├─┼───┼──┼───┼────┼────┼─────┼──────┤
│二│申○○│一百│乙○○│由申○○│ｄ○○賺│八十萬元。│此部分公訴人│
│八│      │萬元│ｄ○○│直接交付│取差價情│          │認申○○交付│
│  │      │    │      │一百萬元│號十四之│          │之金額為八十│
│  │      │    │      │予乙○○│備註欄所│          │萬元以上。  │
│  │      │    │      │，再由王│示。    │          │            │
│  │      │    │      │明德交予│        │          │            │
│  │      │    │      │ｄ○○轉│        │          │            │
│  │      │    │      │交Ｈ○○│        │          │            │
│  │      │    │      │。      │        │          │            │
├─┼───┼──┼───┼────┼────┼─────┼──────┤
│二│宇○○│一百│乙○○│由宇○○│ｄ○○賺│八十萬元。│此部分公訴人│
│九│      │萬元│ｄ○○│直接交付│取差價情│          │認宇○○交付│
│  │      │    │      │一百萬元│號十四之│          │之金額為八十│
│  │      │    │      │予乙○○│備註欄所│          │萬元以上。  │
│  │      │    │      │，再由王│示。    │          │            │
│  │      │    │      │明德交予│        │          │            │
│  │      │    │      │ｄ○○轉│        │          │            │
│  │      │    │      │交Ｈ○○│        │          │            │
│  │      │    │      │。      │        │          │            │
├─┼───┼──┼───┼────┼────┼─────┼──────┤
│三│Ｅ○○│一百│乙○○│由Ｅ○○│ｄ○○賺│八十萬元。│此部分公訴人│
│十│      │萬元│ｄ○○│直接交付│取差價情│          │認Ｅ○○交付│
│  │      │    │      │一百萬元│號十四之│          │之金額為八十│
│  │      │    │      │予乙○○│備註欄所│          │萬元以上。  │
│  │      │    │      │，再由王│示。    │          │            │
│  │      │    │      │明德交予│        │          │            │
│  │      │    │      │ｄ○○轉│        │          │            │
│  │      │    │      │交Ｈ○○│        │          │            │
│  │      │    │      │。      │        │          │            │
├─┼───┼──┼───┼────┼────┼─────┼──────┤
│三│ｉ○○│一百│乙○○│由ｉ○○│ｄ○○賺│八十萬元。│此部分公訴人│
│一│      │萬元│ｄ○○│直接交付│取差價情│          │認ｉ○○交付│
│  │      │    │      │一百萬元│號十四之│          │之金額為八十│
│  │      │    │      │予乙○○│備註欄所│          │萬元以上。  │
│  │      │    │      │，再由王│示。    │          │            │
│  │      │    │      │明德交予│        │          │            │
│  │      │    │      │ｄ○○轉│        │          │            │
│  │      │    │      │交Ｈ○○│        │          │            │
│  │      │    │      │。      │        │          │            │
├─┼───┼──┼───┼────┼────┼─────┼──────┤
│三│黃瑞煌│五十│王俊傑│黃瑞煌將│王俊傑將│五十萬元（│本件張榕部分│
│二│      │萬元│      │收自胡崇│黃瑞煌交│因黃瑞煌資│，因其於偵查│
│  │      │。  │      │銘及張榕│付之二百│格不符無法│中即已自首，│
│  │      │    │      │各交付之│十萬元交│應試，郭振│故經檢察官為│
│  │      │    │      │一百萬元│付予郭振│源乃退還五│不起訴處分，│
│  │      │    │      │，連同其│源。    │十萬元–因│而黃瑞煌就其│
│  │      │    │      │自行籌措│        │Ｈ○○係就│收得Ｈ○○退│
│  │      │    │      │之十萬元│        │胡崇銘及張│還之五十萬元│
│  │      │    │      │，共計二│        │榕部分以八│，扣除自行籌│
│  │      │    │      │百一十萬│        │十萬元計算│措之十萬元，│
│  │      │    │      │元交付予│        │，就黃瑞煌│所餘之四十萬│
│  │      │    │      │王俊傑，│        │部分以五十│元於案發後退│
│  │      │    │      │王俊傑再│        │萬元計算）│還胡崇銘與張│
│  │      │    │      │交付予郭│        │。        │榕各二十萬元│
│  │      │    │      │振源。  │        │          │。（此筆五十│
│  │      │    │      │        │        │          │萬元部分，因│
│  │      │    │      │        │        │          │已退還，故不│
│  │      │    │      │        │        │          │列被告犯罪所│
│  │      │    │      │        │        │          │得之財物內）│
├─┼───┼──┼───┼────┼────┼─────┼──────┤
│三│胡崇銘│八十│黃瑞煌│同編號三│同右。  │八十萬元。│胡崇銘雖交付│
│三│      │萬元│王俊傑│二。    │        │          │一百萬元，惟│
│  │      │    │      │        │        │          │其中之二十萬│
│  │      │    │      │        │        │          │元屬被黃瑞煌│
│  │      │    │      │        │        │          │詐欺所交付，│
│  │      │    │      │        │        │          │故認其賄款僅│
│  │      │    │      │        │        │          │交付八十萬元│
│  │      │    │      │        │        │          │。          │
├─┼───┼──┼───┼────┼────┼─────┼──────┤
│三│張  榕│八十│黃瑞煌│同編號三│同右。  │八十萬元。│張榕於偵查中│
│四│      │萬元│王俊傑│二。    │        │          │自首，故經台│
│  │      │    │      │        │        │          │灣桃園地方法│
│  │      │    │      │        │        │          │院檢察署檢察│
│  │      │    │      │        │        │          │官處分不起訴│
│  │      │    │      │        │        │          │，餘同編號三│
│  │      │    │      │        │        │          │三所示。    │
│  │      │    │      │        │        │          │            │
├─┼───┼──┼───┼────┼────┼─────┼──────┤
│三│游宗照│一百│Ｌ○○│由游宗照│二十萬元│八十萬元  │            │
│五│      │萬元│      │直接交付│（Ｌ○○│          │            │
│  │      │    │      │一百萬元│僅交付八│          │            │
│  │      │    │      │予Ｌ○○│十萬元予│          │            │
│  │      │    │      │。      │Ｈ○○）│          │            │
├─┼───┼──┼───┼────┼────┼─────┼──────┤
│三│郭文吉│七十│      │由郭文吉│        │七十萬元  │            │
│六│      │萬元│      │直接交付│        │          │            │
│  │      │    │      │七十萬元│        │          │            │
│  │      │    │      │予Ｈ○○│        │          │            │
│  │      │    │      │。      │        │          │            │
├─┼───┼──┼───┼────┼────┼─────┼──────┤
│三│田祚榮│八十│      │由田祚榮│        │八十萬元  │            │
│七│      │萬元│      │直接交付│        │          │            │
│  │      │    │      │八十萬元│        │          │            │
│  │      │    │      │予Ｈ○○│        │          │            │
│  │      │    │      │。      │        │          │            │
├─┼───┼──┼───┼────┼────┼─────┼──────┤
│三│張朝淳│八十│      │由張朝淳│        │八十萬元  │田祚榮與張朝│
│八│      │萬元│      │直接交付│        │          │淳有共犯關係│
│  │      │    │      │八十萬元│        │          │。          │
│  │      │    │      │予Ｈ○○│        │          │            │
│  │      │    │      │。      │        │          │            │
├─┼───┼──┼───┼────┼────┼─────┼──────┤
│三│Ｂ○○│三十│張耿榮│由張耿榮│張耿榮並│三十五萬元│張耿榮於偵查│
│九│      │五萬│      │直接交付│未賺取差│          │時即已自首，│
│  │      │元  │      │連同蔡靜│價．    │          │經不起訴處分│
│  │      │    │      │媺之三十│        │          │確定，其與張│
│  │      │    │      │五萬元，│        │          │耿偉、ｃ○○│
│  │      │    │      │共計七十│        │          │間有共犯關係│
│  │      │    │      │萬元予郭│        │          │。          │
│  │      │    │      │振源。  │        │          │            │
├─┼───┼──┼───┼────┼────┼─────┼──────┤
│四│ｃ○○│三十│張耿榮│同右。  │張耿榮並│三十五萬元│同右。      │
│十│      │五萬│      │        │未賺取差│          │            │
│  │      │元  │      │        │價。    │          │            │
├─┼───┼──┼───┼────┼────┼─────┼──────┤
│四│Ｏ○○│八十│      │由Ｏ○○│        │八十萬元  │此部分公訴人│
│一│      │萬元│      │直接交付│        │          │認係八十萬元│
│  │      │    │      │予Ｈ○○│        │          │以上。      │
│  │      │    │      │。      │        │          │            │
└─┴───┴──┴───┴────┴────┴─────┴──────┘
註：被告Ｈ○○就附表三所示犯罪所得之財物為新臺幣三千八百萬元，其中：
    (一)ｄ○○仲介部分有三千零八十萬元，而此部分中：
      1.Ｍ○○仲介部分有一千二百三十五萬元，而此部分中，Ｔ○○一同仲介部分
        有七百七十五萬元。
      2.乙○○仲介部分有五百萬元。
      3.Ｙ○○仲介部分有一百四十五萬元。
    (二)Ｌ○○仲介部分有一百萬元。
附表四：八十七年度大學部之部分（金額之單位為新台幣）：
┌─┬──────┬─────────────┬─────┬──────┐
│  │行賄者部分  │    仲  介  者  部  分    │Ｈ○○部分│            │
│編├───┬──┼───┬────┬────┼─────┤  備     註 │
│號│姓  名│金額│姓  名│交付予郭│賺取之差│收取之賄款│            │
│  │      │    │      │振源金額│價金額取│金      額│            │
├─┼───┼──┼───┼────┼────┼─────┼──────┤
│一│陳志弘│一百│ｄ○○│由陳志弘│四十萬元│八十萬元  │            │
│  │      │二十│      │款一百│        │          │            │
│  │      │萬元│      │二十萬元│        │          │            │
│  │      │    │      │予ｄ○○│        │          │            │
│  │      │    │      │，惟鄭達│        │          │            │
│  │      │    │      │麟僅交付│        │          │            │
│  │      │    │      │八十萬元│        │          │            │
│  │      │    │      │予Ｈ○○│        │          │            │
│  │      │    │      │收受。  │        │          │            │
├─┼───┼──┼───┼────┼────┼─────┼──────┤
│二│庚○○│一百│係白栖│由白栖柏│四十萬元│八十萬元  │曾日紅於偵查│
│  │      │二十│柏與曾│與曾日紅│（Ｈ○○│          │中自首，業經│
│  │      │萬元│日紅透│直接交付│收受後抽│          │不起訴處分確│
│  │      │（為│過鄭達│一百二十│出四十萬│          │定，另其等二│
│  │      │其子│麟達成│萬元予郭│元交予鄭│          │人有為其子白│
│  │      │白喬│。    │振源。  │達麟）。│          │喬寧報考八十│
│  │      │維交│      │        │        │          │七年度二技班│
│  │      │付）│      │        │        │          │而交付賄款一│
│  │      │。  │      │        │        │          │百二十萬元。│
└─┴───┴──┴───┴────┴────┴─────┴──────┘
註：被告Ｈ○○就此部分犯罪所得之財物為新臺幣二百四十萬元（含ｄ○○所賺取之
    差價八十萬元在內）。
附表五：各被告犯罪所得財物，應予連帶追繳沒收，如全部或一部無追繳，應以其財
產抵償之部分：
┌──┬────┬────────────────────────┬──┐
│編號│考試名稱│        各被告姓名與金額（單位為新台幣，下同）  │    │
├──┼────┼────────────────────────┼──┤
│ 一 │八十六年│                                                │    │
│    │度專修班│Ｈ○○─一百二十萬元。                          │    │
│    │考試    │                                                │    │
├──┼────┼────────────────────────┼──┤
│ 二 │八十六年│Ｈ○○─一千二百五十萬元（其內含有Ｎ○○收受之八│    │
│    │度二技班│百萬元）。                                      │    │
│    │考試    │                                                │    │
├──┼────┼───────┬─────┬──────┬───┼──┤
│ 三 │        │              │          │Ｍ○○─一千│Ｔ○○│劉家│
│    │        │              │          │二百三十五萬│─七百│銘係│
│    │        │              │ｄ○○─三│元。        │七十五│透過│
│    │        │              │千零八十萬│            │萬元。│鄭達│
│    │        │              │元。      ├──────┴───┤麟而│
│    │八十七年│              │          │乙○○─五百萬元。  │與郭│
│    │度二技班│              │          ├──────────┤振源│
│    │考試    │Ｈ○○─三千八│          │Ｙ○○─一百四十五萬│有犯│
│    │        │百萬元。      │          │元。                │意之│
│    │        │              ├─────┼──────────┤聯絡│
│    │        │              │          │                    │，故│
│    │        │              │          │                    │將其│
│    │        │              │Ｌ○○─一│                    │擺放│
│    │        │              │百萬元。  │                    │於鄭│
│    │        │              │          │                    │達麟│
│    │        │              │          │                    │項下│
│    │        │              │          │                    │。  │
├──┼────┼───────┴─────┴──────────┼──┤
│ 四 │八十七年│                                                │    │
│    │度大學部│Ｈ○○、ｄ○○─二百四十萬元。                  │    │
│    │考試    │                                                │    │
└──┴────┴────────────────────────┴──┘
註一：各被告犯罪所得之財物總額：
      被告Ｈ○○：五千四百一十萬元，其內有：
      (一)Ｎ○○部分：八百萬元。
      (二)ｄ○○部分：三千三百二十萬元，其內有：
        1.Ｍ○○部分：一千二百三十五萬元，其內有Ｔ○○部分七百七十五萬元。
        2.乙○○部分：五百萬元。
        3.Ｙ○○部分：一百四十五萬元。
       (三)Ｌ○○部分：一百萬元。
註二：因共同正犯對犯罪之全部事實均應負責，是以賄款之沒收追繳，亦應由共犯連
      帶負責（最高法院七十六年度台上字第二九二○號判決意旨參照）。


司法院資訊處製作；財團法人民間司法改革基金會備份。
